---
title: |
  | Deconvolución de datos de melanoma con quantiseqr:
  | Datos bulk RNA-seq: GSE22155
subtitle: " "
author: "Elena Eyre Sánchez, PhD"
date: "`r Sys.Date()`"
output:
  pdf_document:
    toc: true
    fig_caption: true
    number_sections: true
  word_document:
    toc: true
  html_document:
    code_folding: hide
    toc: true
    toc_depth: 3
    toc_float: yes
    number_sections: true
    self-contained: true
    theme: journal
    urlcolor: tomato
linkcolor: steelblue2
fontsize: 8 pt
#nocite: |
#bibliography: scholar1.bib
params:
  #path_dir: "/Users/elenaeyre/Desktop/ELENA_UOC/TMF"
  #data: benthic_macroinv.csv
editor_options: 
  chunk_output_type: console
---

```{r setup, include = FALSE}
knitr::opts_chunk$set(
  collapse = FALSE,
  comment = "##",
  highlight = TRUE,
  prompt = FALSE,
  results = "markup"
)
```

# Introducción y Objetivo

# Paquetes y datos

Repositorio GitHub de : <https://github.com/Danko-Lab/quantiseqr/blob/main/tutorial_deconvolution.pdf>

```{r, cache = TRUE, warning=FALSE, message=FALSE}
knitr::opts_chunk$set(warning=FALSE)
#if (!requireNamespace("BiocManager", quietly = TRUE)) {
#  install.packages("BiocManager")
#}
#BiocManager::install("quantiseqr")
package_to_load <- c("readr", "dplyr", "ggplot2", "tidyr", "dplyr","RColorBrewer", 
                     "Biobase","quantiseqr", "gplots")
for (package in package_to_load) {
  require(package, character.only = T); packageVersion(package)
}
extra_to_load <- c("knitr","stringr", "stringi", "ggrepel","ggpubr", "ggbreak",
                   "reshape2","ggfortify","cowplot","GEOquery","Seurat","data.table",
                   "limma","illuminaHumanv4.db","SummarizedExperiment","tibble")
for (package in extra_to_load) {
  require(package, character.only = T); packageVersion(package)
}
rm(package_to_load, extra_to_load)
```

#Datos


#Deconvolución

En este análisis utilizo los datos del estudio GSE54467 descargados mediante la función ```getGEO``` des de la base de datos GEO, del NCBI: <https://www.ncbi.nlm.nih.gov/geo/query/acc.cgi?acc=GSE54467>. 

Las muestras consisten en 65 muestras analizadas con la plataformas GPL570, y con varios tratamientos: dabrafenib + trametinib.

Este estudio es de especial interés para el TFM debido a que los autores también proporcionan metadata la respuesta de los pacientes, cosa que permitirá estudiar posibles correlaciones con las poblaciones obtenidas de la deconvolución.

```{r, cache = TRUE, warning=FALSE, message=FALSE}
setwd("~/Desktop/ELENA_UOC/TFM")

gset <- getGEO("GSE22155", GSEMatrix =TRUE, getGPL=FALSE)
if (length(gset) > 1) idx <- grep("GPL6102", attr(gset, "names")) else idx <- 1
gset_GPL6102 <- gset[[idx]]
#table(gset_GPL6102$characteristics_ch1.1) # OS (days)
#table(gset_GPL6102$characteristics_ch1.2) # event (0=alive, 1=dead)
#table(gset_GPL6102$characteristics_ch1.3) # sex
#table(gset_GPL6102$characteristics_ch1.4) # age at metastases
#table(gset_GPL6102$characteristics_ch1.5) # type of metastases: Lymohnode
#table(gset_GPL6102$characteristics_ch1.6) # age at primary diagnosis
#table(gset_GPL6102$characteristics_ch1.7) # localization of primary melanoma
#table(gset_GPL6102$characteristics_ch1.8) # type
#table(gset_GPL6102$characteristics_ch1.9) # breslow
#table(gset_GPL6102$characteristics_ch1.10) # clark
#table(gset_GPL6102$characteristics_ch1.11) # Stage (III and IV)
#table(gset_GPL6102$characteristics_ch1.12) # braf/nras
#table(gset_GPL6102$characteristics_ch1.13) # cdkn2a (hd=homozygous deletion, *=germline)
#table(gset_GPL6102$characteristics_ch1.14) # molecular subtype
#table(gset_GPL6102$characteristics_ch1.15)  # cd3 immunohistochemistry
#table(gset_GPL6102$characteristics_ch1.16) # cd20 immunohistochemistry
#table(gset_GPL6102$characteristics_ch1.17) # ki67 (0=<30%, 1=>30%)
#table(gset_GPL6102$`age at metastases:ch1`) # Age at metastases
#table(gset_GPL6102$`age at primary diagnosis:ch1`) # age at primary diagnosis
#table(gset_GPL6102$`localization of primary melanoma:ch1`) # localization of primary melanoma
#table(gset_GPL6102$`molecular subtype:ch1`) # molecular subtype

if (length(gset) > 1) idx <- grep("GPL6947", attr(gset, "names")) else idx <- 1
gset_GPL6947 <- gset[[idx]]
#table(gset_GPL6947$characteristics_ch1.1)# os (days)
#table(gset_GPL6947$characteristics_ch1.2) # event (0=alive, 1=dead):
#table(gset_GPL6947$characteristics_ch1.3) # sex
#table(gset_GPL6947$characteristics_ch1.4) # age at metastases
#table(gset_GPL6947$characteristics_ch1.5) # type of metastases
#table(gset_GPL6947$characteristics_ch1.6) # age at primary diagnosis
#table(gset_GPL6947$characteristics_ch1.7) # localization of primary melanoma
#table(gset_GPL6947$characteristics_ch1.8) # type
#table(gset_GPL6947$characteristics_ch1.9) # breslow
#table(gset_GPL6947$characteristics_ch1.10) # clark
#table(gset_GPL6947$characteristics_ch1.11) # stage
#table(gset_GPL6947$characteristics_ch1.12) # braf/nras
#table(gset_GPL6947$characteristics_ch1.13) # cdkn2a (hd=homozygous deletion, *=germline)
#table(gset_GPL6947$characteristics_ch1.14) # cdkn2a (hd=homozygous deletion, *=germline)
#table(gset_GPL6947$characteristics_ch1.15) # cd3 immunohistochemistry = NAs
#table(gset_GPL6947$characteristics_ch1.16) # cd20 immunohistochemistry = NAs
#table(gset_GPL6947$characteristics_ch1.17) # ki67 (0=<30%, 1=>30%) = NAs
#table(gset_GPL6947$`localization of primary melanoma:ch1`) # localization of primary melanoma
#table(gset_GPL6947$`molecular subtype:ch1`) # molecular subtype
#table(gset_GPL6947$`tissue:ch1`) # tissue
#table(gset_GPL6947$`stage:ch1`) # All IV
#table(gset_GPL6947$`type of metastases:ch1`)# Type if metastases

# Debido a que los autores proporcionan los genes con la nomeclatura de Illumina, lo convierto a símbolos para que se pueda asociar con los símbolos del scRNA-seq:
x <- illuminaHumanv4SYMBOL # cargado con el paquete illuminaHumanv4.db
mapped_probes <- mappedkeys(x) # Para sacar los símbolos
xx <- as.list(x[mapped_probes]) # Lo paso a listado
my_genes_GPL6102 <- as.data.frame(unlist(xx[(rownames(gset_GPL6102@assayData$exprs))])) # Lo convierto en tabla para poder integrarlo con el Bulk RNA-seq
my_genes_GPL6947 <- as.data.frame(unlist(xx[(rownames(gset_GPL6947@assayData$exprs))])) # Lo convierto en tabla para poder integrarlo con el Bulk RNA-seq
my_genes_GPL6102$gene <- rownames(my_genes_GPL6102)
my_genes_GPL6947$gene <- rownames(my_genes_GPL6947)

bulk_metadata_GPL6102 <- as.data.frame(gset_GPL6102@phenoData@data) # Paso la metadata disponible a una tabla
bulk_metadata_GPL6947 <- as.data.frame(gset_GPL6947@phenoData@data) # Paso la metadata disponible a una tabla

# Para usar los símbolos en lugar de nombres de ilumina, extraigo los datos de expresión:
bulk.mtx_GPL6102 <- as.data.frame(gset_GPL6102@assayData$exprs) # Los datos de expresión
bulk.mtx_GPL6947 <- as.data.frame(gset_GPL6947@assayData$exprs) # Los datos de expresión
bulk.mtx_GPL6102$gene <- rownames(bulk.mtx_GPL6102) # La columna que usaré para integrar
bulk.mtx_GPL6947$gene <- rownames(bulk.mtx_GPL6947) # La columna que usaré para integrar
bulk.mtx_GPL6102 <- inner_join(my_genes_GPL6102, bulk.mtx_GPL6102, by = "gene") # Integración de ambas tablas
bulk.mtx_GPL6947 <- inner_join(my_genes_GPL6947, bulk.mtx_GPL6947, by = "gene") # Integración de ambas tablas
bulk.mtx_GPL6102$gene <- NULL # Elimino la columna con nombres de Illumina
bulk.mtx_GPL6947$gene <- NULL # Elimino la columna con nombres de Illumina
colnames(bulk.mtx_GPL6102)[1] <- "symbols" # Nombro la columna de símbolos de los genes
colnames(bulk.mtx_GPL6947)[1] <- "symbols" # Nombro la columna de símbolos de los genes

# Agrego los posibles duplicados calculando la media:
bulk.mtx_GPL6102 <- aggregate(bulk.mtx_GPL6102, by = list(c(bulk.mtx_GPL6102$symbols)), mean) # Agregar
bulk.mtx_GPL6947 <- aggregate(bulk.mtx_GPL6947, by = list(c(bulk.mtx_GPL6947$symbols)), mean) # Agregar
rownames(bulk.mtx_GPL6102) <- bulk.mtx_GPL6102$Group.1 # Los nombres de genes únicos sin duplicados sirven para dar nombre a las líneas
rownames(bulk.mtx_GPL6947) <- bulk.mtx_GPL6947$Group.1 # Los nombres de genes únicos sin duplicados sirven para dar nombre a las líneas
bulk.mtx_GPL6102 <- bulk.mtx_GPL6102[,-c(1:2)] # Elimino las columnas usadas para conseguir los nombres
bulk.mtx_GPL6947 <- bulk.mtx_GPL6947[,-c(1:2)] # Elimino las columnas usadas para conseguir los nombres

# Convertir los datos de expresión del bulk RNA-seq a objeto ExpressionSet:
bulk.eset_GPL6102 <- Biobase::ExpressionSet(assayData = as.matrix(as.data.frame(bulk.mtx_GPL6102)))
bulk.eset_GPL6947 <- Biobase::ExpressionSet(assayData = as.matrix(as.data.frame(bulk.mtx_GPL6947)))
print("Object associated to platform GPL6102:")
bulk.eset_GPL6102
print("Object associated to platform GPL6947:")
bulk.eset_GPL6947

ti_racleGPL6102 <- quantiseqr::run_quantiseq(
  expression_data = bulk.eset_GPL6102@assayData$exprs,
  signature_matrix = "TIL10",
  is_arraydata = FALSE,
  is_tumordata = TRUE,
  scale_mRNA = TRUE
)
ti_racleGPL6947 <- quantiseqr::run_quantiseq(
  expression_data = bulk.eset_GPL6947@assayData$exprs,
  signature_matrix = "TIL10",
  is_arraydata = FALSE,
  is_tumordata = TRUE,
  scale_mRNA = TRUE
)
print("Plataforma GPL6102:")
quantiplot(ti_racleGPL6102)
print("Plataforma GPL6947:")
quantiplot(ti_racleGPL6947)
```

Encontramos las proporciones del bulk RNA-seq en el apartado ```ti_racle```, el qual puedo integrar en la metadata que ya tenía y almacenar en un archivo para posteriores análisis.

```{r, cache = TRUE, warning=FALSE, message=FALSE}
ref.based.estimates_GPL6102 <- as.data.frame(ti_racleGPL6102)
ref.based.estimates_GPL6947 <- as.data.frame(ti_racleGPL6947)
ref.based.estimates_GPL6102$geo_accession <- rownames(ref.based.estimates_GPL6102)
ref.based.estimates_GPL6947$geo_accession <- rownames(ref.based.estimates_GPL6947)
ref.based.estimates_GPL6102 <- inner_join(ref.based.estimates_GPL6102, bulk_metadata_GPL6102, by = "geo_accession")
ref.based.estimates_GPL6947 <- inner_join(ref.based.estimates_GPL6947, bulk_metadata_GPL6947, by = "geo_accession")
knitr::kable(head(ref.based.estimates_GPL6102[,1:7]), digits=2, caption = "Sección de las primeras muestras como ejemplo del resultado con la plataforma GPL6102")
knitr::kable(head(ref.based.estimates_GPL6947[,1:7]), digits=2, caption = "Sección de las primeras muestras como ejemplo del resultado con la plataforma GPL6947")
write.csv(ref.based.estimates_GPL6102,"./quantiseqr_GSE22155_GPL6102.csv", row.names = FALSE)
write.csv(ref.based.estimates_GPL6947,"./quantiseqr_GSE22155_GPL6947.csv", row.names = FALSE)
```

