---
title: | 
  | Datos harmonizados
  | Curvas de supervivencia
subtitle: " "
author: "Elena Eyre Sánchez, PhD"
date: "`r Sys.Date()`"
output:
  html_document:
    code_folding: hide
    toc: true
    toc_depth: 3
    toc_float: yes
    number_sections: true
    self-contained: true
    theme: journal
    urlcolor: tomato
  word_document:
    toc: true
  pdf_document:
    toc: true
    fig_caption: true
    number_sections: true
linkcolor: steelblue2
fontsize: 8 pt
#nocite: |
#bibliography: scholar1.bib
params:
  #path_dir: "/Users/elenaeyre/Desktop/ELENA_UOC/TMF"
  #data: benthic_macroinv.csv
editor_options: 
  chunk_output_type: console
---

```{r setup, include = FALSE}
knitr::opts_chunk$set(
  collapse = FALSE,
  comment = "##",
  highlight = TRUE,
  prompt = FALSE,
  results = "markup"
)
```

# Introducción y Objetivo

# Paquetes y datos

```{r, cache = TRUE, echo = FALSE, warning=FALSE, message=FALSE}
knitr::opts_chunk$set(warning=FALSE)
#if (!requireNamespace("BiocManager", quietly = TRUE)) {
#  install.packages("BiocManager")
#}
#BiocManager::install("quantiseqr")
package_to_load <- c("readr", "dplyr", "ggplot2", "tidyr", "dplyr","RColorBrewer", 
                     "Biobase","quantiseqr", "gplots", "tidyverse")
for (package in package_to_load) {
  require(package, character.only = T); packageVersion(package)
}
extra_to_load <- c("knitr","stringr", "stringi", "ggrepel","ggpubr", "ggbreak",
                   "reshape2","ggfortify","cowplot","GEOquery","Seurat","data.table",
                   "limma","illuminaHumanv4.db","SummarizedExperiment","tibble",
                   "gprofiler2")
for (package in extra_to_load) {
  require(package, character.only = T); packageVersion(package)
}
rm(package_to_load, extra_to_load)

#BiocManager::install("condsurv")
library(lubridate)
library(ggsurvfit)
library(gtsummary)
library(tidycmprsk)
#devtools::install_github("zabore/condsurv")
library(condsurv)

```

## Metadata original

Los datos a comparar son los datos harmonizados de los resultados obtenidos de los análisis previos de deconvolución: 

- GSE22155 (<https://www.ncbi.nlm.nih.gov/geo/query/acc.cgi>) con dos plataformas: GPL6102 y GPL6947.

- GSE35640 (<https://www.ncbi.nlm.nih.gov/geo/query/acc.cgi?acc=GSE35640>)

- GSE50509 (<https://www.ncbi.nlm.nih.gov/geo/query/acc.cgi?acc=GSE50509>)

- GSE61992 (<https://www.ncbi.nlm.nih.gov/geo/query/acc.cgi?acc=GSE61992>)

- GSE54467 (<https://www.ncbi.nlm.nih.gov/geo/query/acc.cgi?acc=GSE54467>)

- TCGA-SKCM (<https://portal.gdc.cancer.gov/projects/TCGA-SKCM>)

De manera excepcional, tenemos GSE120575 (<https://www.ncbi.nlm.nih.gov/geo/query/acc.cgi?acc=GSE120575>), que consiste en un dataset scRNA-seq en el que han analizado muestras tumorales y controles.

```{r, echo=FALSE, cache = TRUE, warning=FALSE, message=FALSE}
setwd("~/Desktop/ELENA_UOC/TFM")
library(readxl)
#deconvoluted_datasets_harmonized <- read_csv("Deconvolution_analysis/deconvoluted_datasets_harmonized_and_filtered.csv")
GSE120575_harmonized <- read_excel("GSE120575_harmonized.xlsx")
gse35640 <- read_excel("./deconvoluted_datasets_harmonized.xlsx", sheet = "GSE35640")
gse22155 <- read_excel("./deconvoluted_datasets_harmonized.xlsx", sheet = "GSE22155")
#unique(gse22155$study)
#[1] "GSE22155_GPL6102" "GSE22155_GPL6947"
gse50509 <- read_excel("./deconvoluted_datasets_harmonized.xlsx", sheet = "GSE50509")
gse50509 <- gse50509[gse50509$treatment == "untreated",] # Para quedarnos sólo con los datos sin tratar
tcga_skcm <-read_excel("./deconvoluted_datasets_harmonized.xlsx", sheet = "tcga_skcm")
# Corrección de un typo encontrado en GSE120575:
GSE120575_harmonized$sex[GSE120575_harmonized$sex == "Femape"]  <- "Female"
```

# Overall survival 

## Todos los datos

Inicialmente examino todos los estudios que aportaban información de supervivencia (tanto los estudios que pasaron la deconvolución, como el estudio de inmunoterapias de datos scRNA-seq).

Debido a que hay estudios sin datos sobre supervivencia, hago también un pre-procesamiento para eliminarlos de este análisis. Estudios con información útil para el análisis de supervivencia:

```{r, echo=FALSE, cache = TRUE, warning=FALSE, message=FALSE}
df <- rbind(gse35640, gse50509)
df <- rbind(df, tcga_skcm)
df <- rbind(df, gse22155)
df$os_days <- sapply(df$os_days, as.numeric)
df <- df[-which(is.na(df$os_days) == TRUE), ]
df$os_event <- sapply(df$os_event, as.numeric)
df2 <- rbind(GSE120575_harmonized, df)
print(unique(df2$study))
```

Para generar gráficos Kaplan-Meier, primero creo un survival object con la función ```survfit()```, y el gráfico se genera con la función ```ggsurvfit()```: 

```{r, echo=FALSE, cache = TRUE, warning=FALSE, message=FALSE, fig.width=15, fig.height=10}
library(ggsurvfit)
# https://www.emilyzabor.com/tutorials/survival_analysis_in_r_tutorial.html
s1 <- survfit(Surv(os_days, os_event) ~ treatment, data = df2) # Creación de un survival object
str(s1)

# Kaplan-Meier plots:
#survfit2(Surv(os_days, os_event) ~ treatment+response, data = df2) %>% 
#  ggsurvfit() +
#  labs(x = "Days",y = "Overall survival probability")
#survfit2(Surv(os_days, os_event) ~ treatment, data = df2) %>% 
#  ggsurvfit() +
#  labs(x = "Days",y = "Overall survival probability") + 
#  add_confidence_interval() # Para añadir intervalo de confianza en las curvas

survfit2(Surv(os_days, os_event) ~ treatment, data = df2) %>% 
  ggsurvfit() +
  labs(
    x = "Days",
    y = "Overall survival probability"
    ) + 
  add_confidence_interval() + # Para añadir intervalo de confianza en las curvas
  add_risktable() # Tablas de pacientes supervivientes y eventos en cada intervalo contemplado
```

El resumen estadístico con la función ```coxph()``` devuelve p-valores que sugiere la no significancia de la comparación. Probablemente esto se deba a la desigualdad entre las diferentes curvas de los estudios.

```{r, echo=FALSE, cache = TRUE, warning=FALSE, message=FALSE}
# Cox regression model
#survival::coxph(Surv(os_days, os_event) ~ treatment, data = df2)

library(gtsummary)
survival::coxph(Surv(os_days, os_event) ~ treatment, data = df2)%>% 
  tbl_regression(exp = TRUE) 
```

## Reducción del período de seguimiento

Para confirmar si la facta de comparaciones significativas se debe a diferencia de las curvas debido a que los seguimientos fueron prolongados únicamente en pocos estudios, examino un período más reducido.

```{r, echo=FALSE, cache = TRUE, warning=FALSE, message=FALSE, fig.width=15, fig.height=10}
df3 <- df2[df2$os_days <= 1200,]

# https://www.emilyzabor.com/tutorials/survival_analysis_in_r_tutorial.html
# I create a survival object:
s1 <- survfit(Surv(os_days, os_event) ~ treatment, data = df3)
str(s1)

# Kaplan-Meier plots:
#survfit2(Surv(os_days, os_event) ~ treatment+response, data = df3) %>% 
#  ggsurvfit() +
#  labs(x = "Days",y = "Overall survival probability")
#survfit2(Surv(os_days, os_event) ~ treatment, data = df3) %>% 
#  ggsurvfit() +
#  labs(x = "Days", y = "Overall survival probability") + 
#  add_confidence_interval()
survfit2(Surv(os_days, os_event) ~ treatment, data = df3) %>% 
  ggsurvfit() +
  labs(x = "Days",y = "Overall survival probability") + 
  add_confidence_interval() +
  add_risktable()
```

La apariencia de los gráficos mejora por permitir observar todos los tratamientos con más claridad, pero no mejoran los resultados estadísticos:

```{r, echo=FALSE, cache = TRUE, warning=FALSE, message=FALSE}
# Cox regression model
survival::coxph(Surv(os_days, os_event) ~ treatment, data = df3)

survival::coxph(Surv(os_days, os_event) ~ treatment, data = df3)%>% 
  tbl_regression(exp = TRUE) 
```

## Inmunoterapias

```{r, echo=FALSE, cache = TRUE, warning=FALSE, message=FALSE, fig.width=15, fig.height=10}
df3 <- GSE120575_harmonized

# https://www.emilyzabor.com/tutorials/survival_analysis_in_r_tutorial.html
# I create a survival object:
s1 <- survfit(Surv(os_days, os_event) ~ treatment, data = df3)
str(s1)

# Kaplan-Meier plots:
#survfit2(Surv(os_days, os_event) ~ treatment+response, data = df3) %>% 
#  ggsurvfit() +
#  labs(x = "Days",y = "Overall survival probability")
#survfit2(Surv(os_days, os_event) ~ treatment, data = df3) %>% 
#  ggsurvfit() +
#  labs(x = "Days", y = "Overall survival probability") + 
#  add_confidence_interval()
survfit2(Surv(os_days, os_event) ~ treatment, data = df3) %>% 
  ggsurvfit() +
  labs(x = "Days",y = "Overall survival probability") + 
  add_confidence_interval() +
  add_risktable()
```

La apariencia de los gráficos mejora por permitir observar todos los tratamientos con más claridad, pero no mejoran los resultados estadísticos:

```{r, echo=FALSE, cache = TRUE, warning=FALSE, message=FALSE}
# Cox regression model
survival::coxph(Surv(os_days, os_event) ~ treatment, data = df3)

survival::coxph(Surv(os_days, os_event) ~ treatment, data = df3)%>% 
  tbl_regression(exp = TRUE) 
```

## Por terapia disponible


```{r, echo=FALSE, cache = TRUE, warning=FALSE, message=FALSE, fig.width=15, fig.height=10}
df <- rbind(gse35640, gse50509)
df <- rbind(df, tcga_skcm)
df <- rbind(df, gse22155)
df$os_days <- sapply(df$os_days, as.numeric)
df <- df[-which(is.na(df$os_days) == TRUE), ]
df$os_event <- sapply(df$os_event, as.numeric)
df2 <- rbind(GSE120575_harmonized, df)
#unique(df2$study) # "GSE120575"        "tcga_skcm"        "GSE22155_GPL6102" "GSE22155_GPL6947"  
```

### En perspectiva de género

- Todas las terapias con información disponible: Se aprecian evoluciones diferentes.

```{r, echo=FALSE, cache = TRUE, warning=FALSE, message=FALSE, fig.width=15, fig.height=10}
# https://www.emilyzabor.com/tutorials/survival_analysis_in_r_tutorial.html
# I create a survival object:
s1 <- survfit(Surv(os_days, os_event) ~ treatment + sex, data = df2)
str(s1)

# Kaplan-Meier plots:
#survfit2(Surv(os_days, os_event) ~ treatment+response, data = df3) %>% 
#  ggsurvfit() +
#  labs(x = "Days",y = "Overall survival probability")
#survfit2(Surv(os_days, os_event) ~ treatment, data = df3) %>% 
#  ggsurvfit() +
#  labs(x = "Days", y = "Overall survival probability") + 
#  add_confidence_interval()
survfit2(Surv(os_days, os_event) ~ treatment + sex, data = df2) %>% 
  ggsurvfit() +
  labs(x = "Days",y = "Overall survival probability") + 
  add_confidence_interval() +
  add_risktable()
```

La apariencia de los gráficos mejora por permitir observar todos los tratamientos con más claridad, y confirman la curva de hombres como significativa:

```{r, echo=FALSE, cache = TRUE, warning=FALSE, message=FALSE}
# Cox regression model
survival::coxph(Surv(os_days, os_event) ~ treatment + sex, data = df2)

survival::coxph(Surv(os_days, os_event) ~ treatment + sex, data = df2)%>% 
  tbl_regression(exp = TRUE) 
```

- Inmunoterapias (estudio GSE120575): el tratamiento con PD1 no parece tener eficacia en hombres y muy baja en mujeres.

```{r, echo=FALSE, cache = TRUE, warning=FALSE, message=FALSE, fig.width=15, fig.height=10}
df3 <- GSE120575_harmonized

# https://www.emilyzabor.com/tutorials/survival_analysis_in_r_tutorial.html
# I create a survival object:
s1 <- survfit(Surv(os_days, os_event) ~ treatment + sex, data = df3)
str(s1)

# Kaplan-Meier plots:
#survfit2(Surv(os_days, os_event) ~ treatment+response, data = df3) %>% 
#  ggsurvfit() +
#  labs(x = "Days",y = "Overall survival probability")
#survfit2(Surv(os_days, os_event) ~ treatment, data = df3) %>% 
#  ggsurvfit() +
#  labs(x = "Days", y = "Overall survival probability") + 
#  add_confidence_interval()
survfit2(Surv(os_days, os_event) ~ treatment + sex, data = df3) %>% 
  ggsurvfit() +
  labs(x = "Days",y = "Overall survival probability") + 
  add_confidence_interval() +
  add_risktable()
```

La apariencia de los gráficos mejora por permitir observar todos los tratamientos con más claridad, y confirman la curva de hombres como significativa:

```{r, echo=FALSE, cache = TRUE, warning=FALSE, message=FALSE}
# Cox regression model
survival::coxph(Surv(os_days, os_event) ~ treatment + sex, data = df3)

survival::coxph(Surv(os_days, os_event) ~ treatment + sex, data = df3)%>% 
  tbl_regression(exp = TRUE) 
```

- Estudio GSE22155: Los pacientes correspondientes a la plataforma GPL6102 sobreviven más tiempo pero el tratamiento tiene baja eficacia en ambos sexos.

```{r, echo=FALSE, cache = TRUE, warning=FALSE, message=FALSE, fig.width=15, fig.height=10}
df <- gse22155
df$os_days <- sapply(df$os_days, as.numeric)
df <- df[-which(is.na(df$os_days) == TRUE), ]
df$os_event <- sapply(df$os_event, as.numeric)
df3 <- df

# https://www.emilyzabor.com/tutorials/survival_analysis_in_r_tutorial.html
# I create a survival object:
s1 <- survfit(Surv(os_days, os_event) ~ treatment + sex + study, data = df3)
str(s1)

# Kaplan-Meier plots:
#survfit2(Surv(os_days, os_event) ~ treatment+response, data = df3) %>% 
#  ggsurvfit() +
#  labs(x = "Days",y = "Overall survival probability")
#survfit2(Surv(os_days, os_event) ~ treatment, data = df3) %>% 
#  ggsurvfit() +
#  labs(x = "Days", y = "Overall survival probability") + 
#  add_confidence_interval()
survfit2(Surv(os_days, os_event) ~ treatment + sex + study, data = df3) %>% 
  ggsurvfit() +
  labs(x = "Days",y = "Overall survival probability") + 
  add_confidence_interval() +
  add_risktable()
```

La apariencia de los gráficos mejora por permitir observar todos los tratamientos con más claridad, y da error por no tener suficientes niveles para comparar:

```{r, echo=FALSE, cache = TRUE, warning=FALSE, message=FALSE}
# Cox regression model
#survival::coxph(Surv(os_days, os_event) ~ treatment + sex + study, data = df3)

#survival::coxph(Surv(os_days, os_event) ~ treatment, data = df3)%>% 
#  tbl_regression(exp = TRUE) 
```

- Estudio tcga_skcm: Los pacientes tienen mal pronóstico con este tratamiento, tanto si se es hombre o mujer.

```{r, echo=FALSE, cache = TRUE, warning=FALSE, message=FALSE, fig.width=15, fig.height=10}
df <- tcga_skcm
df$os_days <- sapply(df$os_days, as.numeric)
df <- df[-which(is.na(df$os_days) == TRUE), ]
df$os_event <- sapply(df$os_event, as.numeric)
df3 <- df[ df$study == "tcga_skcm",]

# https://www.emilyzabor.com/tutorials/survival_analysis_in_r_tutorial.html
# I create a survival object:
s1 <- survfit(Surv(os_days, os_event) ~ treatment + sex, data = df3)
str(s1)

# Kaplan-Meier plots:
#survfit2(Surv(os_days, os_event) ~ treatment+response, data = df3) %>% 
#  ggsurvfit() +
#  labs(x = "Days",y = "Overall survival probability")
#survfit2(Surv(os_days, os_event) ~ treatment, data = df3) %>% 
#  ggsurvfit() +
#  labs(x = "Days", y = "Overall survival probability") + 
#  add_confidence_interval()
survfit2(Surv(os_days, os_event) ~ treatment + sex, data = df3) %>% 
  ggsurvfit() +
  labs(x = "Days",y = "Overall survival probability") + 
  add_confidence_interval() +
  add_risktable()
```

La apariencia de los gráficos mejora por permitir observar todos los tratamientos con más claridad, y da error por not tener suficientes niveles para comparar:

```{r, echo=FALSE, cache = TRUE, warning=FALSE, message=FALSE}
# Cox regression model
#survival::coxph(Surv(os_days, os_event) ~ treatment + sex, data = df3)

#survival::coxph(Surv(os_days, os_event) ~ treatment, data = df3)%>% 
#  tbl_regression(exp = TRUE) 
```

### País de origen

Dado que varios autores han puesto el centro de investigación en lugar del país (hay estudios que en los que han colaborado centros de diversos países), lo harmonizo con una nueva variable para los continentes.

```{r, echo=FALSE, cache = TRUE, warning=FALSE, message=FALSE, fig.width=28, fig.height=15}
df <- rbind(gse35640, gse50509)
df <- rbind(df, tcga_skcm)
df <- rbind(df, gse22155)
df$os_days <- sapply(df$os_days, as.numeric)
df <- df[-which(is.na(df$os_days) == TRUE), ]
df$os_event <- sapply(df$os_event, as.numeric)
df2 <- rbind(GSE120575_harmonized, df)
df2$region <- if_else(df2$contact_country == "University of Sydney", "Australia",
                      if_else(df2$contact_country == "Yale", "US",
                              if_else(df2$contact_country == "Essen", "Europe",
                                      if_else(df2$contact_country == "MD Anderson", "US",
                                              if_else(df2$contact_country == "University of Pittsburgh", "US",
                                                      if_else(df2$contact_country == "Norfolk and Norwich Hospital", "Europe",
                                                              if_else(df2$contact_country == "Roswell", "US",
                                                                      if_else(df2$contact_country == "Asterand", "US",
                                                                              if_else(df2$contact_country == "International Genomics Consortium", "US",
                                                                                      if_else(df2$contact_country == "Greater Poland Cancer Center", "Europe",
                                                                                              if_else(df2$contact_country == "University of North Carolina", "US",
                                                                                                      if_else(df2$contact_country == "John Wayne Cancer Center", "US",
                                                                                                              if_else(df2$contact_country == "Capital Biosciences", "US",
                                                                                                                      if_else(df2$contact_country == "Greenville Health System", "US",
                                                                                                                              if_else(df2$contact_country == "Emory University", "US",
                                                                                                                                      if_else(df2$contact_country == "Greenville Health System", "US",
                                                                                                                                              if_else(df2$contact_country == "Emory University", "US",
                                                                                                                                                      if_else(df2$contact_country == "Ontario Institute for Cancer Research (OICR)", "Canada",
                                                                                                                                                              if_else(df2$contact_country == "University of Puerto Rico", "Latin-America",
                                                                                                                                                                      if_else(df2$contact_country == "Cureline", "US",
                                                                                                                                                                              if_else(df2$contact_country == "Saint Mary's Health Care", "US",
                                                                                                                                                                                      if_else(df2$contact_country == "ABS - IUPUI", "US",
                                                                                                                                                                                              if_else(df2$contact_country == "Sweden", "Europe", "NA")))))))))))))))))))))))

library(ggsurvfit)
# https://www.emilyzabor.com/tutorials/survival_analysis_in_r_tutorial.html
s1 <- survfit(Surv(os_days, os_event) ~ treatment + region, data = df2) # Creación de un survival object
str(s1)

# Kaplan-Meier plots:
survfit2(Surv(os_days, os_event) ~ treatment + region, data = df2) %>% 
  ggsurvfit() +
  labs(
    x = "Days",
    y = "Overall survival probability"
    ) + 
  add_confidence_interval() #+ # Para añadir intervalo de confianza en las curvas
#  add_risktable() # Tablas de pacientes supervivientes y eventos en cada intervalo contemplado
```

La apariencia de los gráficos mejora por permitir observar todos los tratamientos con más claridad, y sugieren las regiones como un factor que cambiaria significativamente:

```{r, echo=FALSE, cache = TRUE, warning=FALSE, message=FALSE}
# Cox regression model
survival::coxph(Surv(os_days, os_event) ~ treatment + region, data = df2)

survival::coxph(Surv(os_days, os_event) ~ treatment + region, data = df2)%>% 
  tbl_regression(exp = TRUE) 
```

```{r, echo=FALSE, cache = TRUE, warning=FALSE, message=FALSE, fig.width=15, fig.height=15}
survfit2(Surv(os_days, os_event) ~ treatment + region, data = df2) %>% 
  ggsurvfit() +
  labs(
    x = "Days",
    y = "Overall survival probability"
    ) + 
  add_confidence_interval() + # Para añadir intervalo de confianza en las curvas
  add_risktable() # Tablas de pacientes supervivientes y eventos en cada intervalo contemplado
```

La apariencia de los gráficos mejora por permitir observar todos los tratamientos con más claridad, y las regiones cambian de manera significativa:

```{r, echo=FALSE, cache = TRUE, warning=FALSE, message=FALSE}
# Cox regression model
survival::coxph(Surv(os_days, os_event) ~ treatment + region, data = df2)

survival::coxph(Surv(os_days, os_event) ~ treatment + region, data = df2)%>% 
  tbl_regression(exp = TRUE) 
```

Si nos centramos por cada región:

- Latino-América: Sólo hay un punto de seguimiento en el que todos los pacientes fallecieron.

```{r}
#unique(df2$region)
#[1] "NA"            "Australia"     "US"            "Europe"        "Canada"        "Latin-America"
df3 <- df2[df2$region == "Latin-America",]

library(ggsurvfit)
# https://www.emilyzabor.com/tutorials/survival_analysis_in_r_tutorial.html
s1 <- survfit(Surv(os_days, os_event) ~ treatment, data = df3) # Creación de un survival object
str(s1)

# Kaplan-Meier plots:
survfit2(Surv(os_days, os_event) ~ treatment, data = df3) %>% 
  ggsurvfit() +
  labs(
    x = "Days",
    y = "Overall survival probability"
    ) + 
  add_confidence_interval() #+ # Para añadir intervalo de confianza en las curvas
#  add_risktable() # Tablas de pacientes supervivientes y eventos en cada intervalo contemplado
```

La apariencia de los gráficos mejora por permitir observar todos los tratamientos con más claridad, y no da resultado por no tener sufucientes niveles:

```{r, echo=FALSE, cache = TRUE, warning=FALSE, message=FALSE}
# Cox regression model
#survival::coxph(Surv(os_days, os_event) ~ treatment, data = df3)

#survival::coxph(Surv(os_days, os_event) ~ treatment, data = df3)%>% 
#  tbl_regression(exp = TRUE) 
```

- Canada: Sólo hay un punto de seguimiento en el que todos los pacientes fallecieron.

```{r}
#unique(df2$region)
#[1] "NA"            "Australia"     "US"            "Europe"        "Canada"        "Latin-America"
df3 <- df2[df2$region == "Canada",]

library(ggsurvfit)
# https://www.emilyzabor.com/tutorials/survival_analysis_in_r_tutorial.html
s1 <- survfit(Surv(os_days, os_event) ~ treatment, data = df3) # Creación de un survival object
str(s1)

# Kaplan-Meier plots:
survfit2(Surv(os_days, os_event) ~ treatment, data = df3) %>% 
  ggsurvfit() +
  labs(
    x = "Days",
    y = "Overall survival probability"
    ) + 
  add_confidence_interval() #+ # Para añadir intervalo de confianza en las curvas
#  add_risktable() # Tablas de pacientes supervivientes y eventos en cada intervalo contemplado
```

La apariencia de los gráficos mejora por permitir observar todos los tratamientos con más claridad, y no da resultado por no tener suficientes niveles:

```{r, echo=FALSE, cache = TRUE, warning=FALSE, message=FALSE}
# Cox regression model
#survival::coxph(Surv(os_days, os_event) ~ treatment, data = df3)

#survival::coxph(Surv(os_days, os_event) ~ treatment + sex, data = df3)
```

- Europa: Hay más supervivencia depenciendo más del centro de investigación que de la terapia en sí, o del sexo del paciente.

```{r}
#unique(df2$region)
#[1] "NA"            "Australia"     "US"            "Europe"        "Canada"        "Latin-America"
df3 <- df2[df2$region == "Europe",]

library(ggsurvfit)
# https://www.emilyzabor.com/tutorials/survival_analysis_in_r_tutorial.html
s1 <- survfit(Surv(os_days, os_event) ~ treatment, data = df3) # Creación de un survival object
str(s1)

# Kaplan-Meier plots:
survfit2(Surv(os_days, os_event) ~ treatment, data = df3) %>% 
  ggsurvfit() +
  labs(
    x = "Days",
    y = "Overall survival probability"
    ) + 
  add_confidence_interval() #+ # Para añadir intervalo de confianza en las curvas
#  add_risktable() # Tablas de pacientes supervivientes y eventos en cada intervalo contemplado

s1 <- survfit(Surv(os_days, os_event) ~ treatment + contact_country, data = df3) # Creación de un survival object
str(s1)

# Kaplan-Meier plots:
survfit2(Surv(os_days, os_event) ~ treatment + contact_country, data = df3) %>% 
  ggsurvfit() +
  labs(
    x = "Days",
    y = "Overall survival probability"
    ) + 
  add_confidence_interval() #+ # Para añadir intervalo de confianza en las curvas
#  add_risktable() # Tablas de pacientes supervivientes y eventos en cada intervalo contemplado

s1 <- survfit(Surv(os_days, os_event) ~ treatment + contact_country + sex, data = df3) # Creación de un survival object
str(s1)

# Kaplan-Meier plots:
survfit2(Surv(os_days, os_event) ~ treatment + contact_country + sex, data = df3) %>% 
  ggsurvfit() +
  labs(
    x = "Days",
    y = "Overall survival probability"
    ) + 
  add_confidence_interval() #+ # Para añadir intervalo de confianza en las curvas
#  add_risktable() # Tablas de pacientes supervivientes y eventos en cada intervalo contemplado
```

La apariencia de los gráficos mejora por permitir observar todos los tratamientos con más claridad, y obtenemos varios resultados significativos:

```{r, echo=FALSE, cache = TRUE, warning=FALSE, message=FALSE}
# Cox regression model
survival::coxph(Surv(os_days, os_event) ~ treatment, data = df3)
survival::coxph(Surv(os_days, os_event) ~ treatment, data = df3)%>% 
  tbl_regression(exp = TRUE) 

survival::coxph(Surv(os_days, os_event) ~ treatment + contact_country, data = df3)
survival::coxph(Surv(os_days, os_event) ~ treatment+ contact_country, data = df3)%>% 
  tbl_regression(exp = TRUE) 

survival::coxph(Surv(os_days, os_event) ~ treatment + contact_country+ sex, data = df3)
survival::coxph(Surv(os_days, os_event) ~ treatment+ contact_country+sex, data = df3)%>% 
  tbl_regression(exp = TRUE) 
```


- US: se registra el mismo tipo de terapia, y el tiempo de supervivencia se puede asociar al centro, pero siempre con mal pronóstico.

```{r}
#unique(df2$region)
#[1] "NA"            "Australia"     "US"            "Europe"        "Canada"        "Latin-America"
df3 <- df2[df2$region == "US",]

library(ggsurvfit)
# https://www.emilyzabor.com/tutorials/survival_analysis_in_r_tutorial.html
s1 <- survfit(Surv(os_days, os_event) ~ treatment, data = df3) # Creación de un survival object
str(s1)

# Kaplan-Meier plots:
survfit2(Surv(os_days, os_event) ~ treatment, data = df3) %>% 
  ggsurvfit() +
  labs(
    x = "Days",
    y = "Overall survival probability"
    ) + 
  add_confidence_interval() #+ # Para añadir intervalo de confianza en las curvas
#  add_risktable() # Tablas de pacientes supervivientes y eventos en cada intervalo contemplado

s1 <- survfit(Surv(os_days, os_event) ~ treatment + contact_country, data = df3) # Creación de un survival object
str(s1)

# Kaplan-Meier plots:
survfit2(Surv(os_days, os_event) ~ treatment + contact_country, data = df3) %>% 
  ggsurvfit() +
  labs(
    x = "Days",
    y = "Overall survival probability"
    ) + 
  add_confidence_interval() #+ # Para añadir intervalo de confianza en las curvas
#  add_risktable() # Tablas de pacientes supervivientes y eventos en cada intervalo contemplado

s1 <- survfit(Surv(os_days, os_event) ~ treatment + sex, data = df3) # Creación de un survival object
str(s1)

# Kaplan-Meier plots:
survfit2(Surv(os_days, os_event) ~ treatment + sex, data = df3) %>% 
  ggsurvfit() +
  labs(
    x = "Days",
    y = "Overall survival probability"
    ) + 
  add_confidence_interval() #+ # Para añadir intervalo de confianza en las curvas
#  add_risktable() # Tablas de pacientes supervivientes y eventos en cada intervalo contemplado
```

La apariencia de los gráficos mejora por permitir observar todos los tratamientos con más claridad, y no da significativo por no tener suficientes niveles:

```{r, echo=FALSE, cache = TRUE, warning=FALSE, message=FALSE}
# Cox regression model
#survival::coxph(Surv(os_days, os_event) ~ treatment, data = df3)

#survival::coxph(Surv(os_days, os_event) ~ treatment + contact_country, data = df3)

#survival::coxph(Surv(os_days, os_event) ~ treatment + contact_country+ sex, data = df3)
```

- Australia: Las mujeres suelen tener más tiempo de supervivencia, pero siempre todos con mal prognóstico.

```{r}
#unique(df2$region)
#[1] "NA"            "Australia"     "US"            "Europe"        "Canada"        "Latin-America"
df3 <- df2[df2$region == "Australia",]

library(ggsurvfit)
# https://www.emilyzabor.com/tutorials/survival_analysis_in_r_tutorial.html
s1 <- survfit(Surv(os_days, os_event) ~ treatment, data = df3) # Creación de un survival object
str(s1)

# Kaplan-Meier plots:
survfit2(Surv(os_days, os_event) ~ treatment, data = df3) %>% 
  ggsurvfit() +
  labs(
    x = "Days",
    y = "Overall survival probability"
    ) + 
  add_confidence_interval() #+ # Para añadir intervalo de confianza en las curvas
#  add_risktable() # Tablas de pacientes supervivientes y eventos en cada intervalo contemplado

s1 <- survfit(Surv(os_days, os_event) ~ treatment + contact_country, data = df3) # Creación de un survival object
str(s1)

# Kaplan-Meier plots:
survfit2(Surv(os_days, os_event) ~ treatment + contact_country, data = df3) %>% 
  ggsurvfit() +
  labs(
    x = "Days",
    y = "Overall survival probability"
    ) + 
  add_confidence_interval() #+ # Para añadir intervalo de confianza en las curvas
#  add_risktable() # Tablas de pacientes supervivientes y eventos en cada intervalo contemplado

s1 <- survfit(Surv(os_days, os_event) ~ treatment + sex, data = df3) # Creación de un survival object
str(s1)

# Kaplan-Meier plots:
survfit2(Surv(os_days, os_event) ~ treatment + sex, data = df3) %>% 
  ggsurvfit() +
  labs(
    x = "Days",
    y = "Overall survival probability"
    ) + 
  add_confidence_interval() #+ # Para añadir intervalo de confianza en las curvas
#  add_risktable() # Tablas de pacientes supervivientes y eventos en cada intervalo contemplado
```

La apariencia de los gráficos mejora por permitir observar todos los tratamientos con más claridad, y no da significativo por no tener suficientes niveles:

```{r, echo=FALSE, cache = TRUE, warning=FALSE, message=FALSE}
# Cox regression model
#survival::coxph(Surv(os_days, os_event) ~ treatment, data = df3)

#survival::coxph(Surv(os_days, os_event) ~ treatment + contact_country, data = df3)

#survival::coxph(Surv(os_days, os_event) ~ treatment + contact_country+ sex, data = df3)
```

### Respuesta al tratamiento



```{r, echo=FALSE, cache = TRUE, warning=FALSE, message=FALSE, fig.width=28, fig.height=15}
df <- rbind(gse35640, gse50509)
df <- rbind(df, tcga_skcm)
df <- rbind(df, gse22155)
df$os_days <- sapply(df$os_days, as.numeric)
df <- df[-which(is.na(df$os_days) == TRUE), ]
df$os_event <- sapply(df$os_event, as.numeric)
df2 <- rbind(GSE120575_harmonized, df)

library(ggsurvfit)
# https://www.emilyzabor.com/tutorials/survival_analysis_in_r_tutorial.html
s1 <- survfit(Surv(os_days, os_event) ~ treatment+response, data = df2) # Creación de un survival object
str(s1)

# Kaplan-Meier plots:
survfit2(Surv(os_days, os_event) ~ treatment+response, data = df2) %>% 
  ggsurvfit() +
  labs(
    x = "Days",
    y = "Overall survival probability"
    ) + 
  add_confidence_interval() #+ # Para añadir intervalo de confianza en las curvas
#  add_risktable() # Tablas de pacientes supervivientes y eventos en cada intervalo contemplado

s1 <- survfit(Surv(os_days, os_event) ~ treatment+response+sex, data = df2) # Creación de un survival object
str(s1)

# Kaplan-Meier plots:
survfit2(Surv(os_days, os_event) ~ treatment+response+sex, data = df2) %>% 
  ggsurvfit() +
  labs(
    x = "Days",
    y = "Overall survival probability"
    ) + 
  add_confidence_interval() #+ # Para añadir intervalo de confianza en las curvas
#  add_risktable() # Tablas de pacientes supervivientes y eventos en cada intervalo contemplado
```

La apariencia de los gráficos mejora por permitir observar todos los tratamientos con más claridad, y obtenemos varios resultados significativos:

```{r, echo=FALSE, cache = TRUE, warning=FALSE, message=FALSE}
# Cox regression model
survival::coxph(Surv(os_days, os_event) ~ treatment, data = df2)
survival::coxph(Surv(os_days, os_event) ~ treatment, data = df2)%>% 
  tbl_regression(exp = TRUE) 

survival::coxph(Surv(os_days, os_event) ~ treatment + response, data = df2)
survival::coxph(Surv(os_days, os_event) ~ treatment+ response, data = df2)%>% 
  tbl_regression(exp = TRUE) 

survival::coxph(Surv(os_days, os_event) ~ treatment + response+ sex, data = df2)
survival::coxph(Surv(os_days, os_event) ~ treatment+ response+sex, data = df2)%>% 
  tbl_regression(exp = TRUE) 
```

```{r, echo=FALSE, cache = TRUE, warning=FALSE, message=FALSE, fig.width=28, fig.height=15}
df2 <- GSE120575_harmonized

library(ggsurvfit)
# https://www.emilyzabor.com/tutorials/survival_analysis_in_r_tutorial.html
s1 <- survfit(Surv(os_days, os_event) ~ treatment+response, data = df2) # Creación de un survival object
str(s1)

# Kaplan-Meier plots:
survfit2(Surv(os_days, os_event) ~ treatment+response, data = df2) %>% 
  ggsurvfit() +
  labs(
    x = "Days",
    y = "Overall survival probability"
    ) + 
  add_confidence_interval() #+ # Para añadir intervalo de confianza en las curvas
#  add_risktable() # Tablas de pacientes supervivientes y eventos en cada intervalo contemplado

s1 <- survfit(Surv(os_days, os_event) ~ treatment+response+sex, data = df2) # Creación de un survival object
str(s1)

# Kaplan-Meier plots:
survfit2(Surv(os_days, os_event) ~ treatment+response+sex, data = df2) %>% 
  ggsurvfit() +
  labs(
    x = "Days",
    y = "Overall survival probability"
    ) + 
  add_confidence_interval() #+ # Para añadir intervalo de confianza en las curvas
#  add_risktable() # Tablas de pacientes supervivientes y eventos en cada intervalo contemplado
```

La apariencia de los gráficos mejora por permitir observar todos los tratamientos con más claridad, y obtenemos varios resultados significativos:

```{r, echo=FALSE, cache = TRUE, warning=FALSE, message=FALSE}
# Cox regression model
survival::coxph(Surv(os_days, os_event) ~ treatment, data = df2)
survival::coxph(Surv(os_days, os_event) ~ treatment, data = df2)%>% 
  tbl_regression(exp = TRUE) 

survival::coxph(Surv(os_days, os_event) ~ treatment + response, data = df2)
survival::coxph(Surv(os_days, os_event) ~ treatment+ response, data = df2)%>% 
  tbl_regression(exp = TRUE) 

survival::coxph(Surv(os_days, os_event) ~ treatment + response+ sex, data = df2)
survival::coxph(Surv(os_days, os_event) ~ treatment+ response+sex, data = df2)%>% 
  tbl_regression(exp = TRUE) 
```
