---
title: |
  | Deconvolución de datos de melanoma con quantiseqr:
  | Datos bulk RNA-seq: GSE91061
subtitle: " "
author: "Elena Eyre Sánchez, PhD"
date: "`r Sys.Date()`"
output:
  pdf_document:
    toc: true
    fig_caption: true
    number_sections: true
  word_document:
    toc: true
  html_document:
    code_folding: hide
    toc: true
    toc_depth: 3
    toc_float: yes
    number_sections: true
    self-contained: true
    theme: journal
    urlcolor: tomato
linkcolor: steelblue2
fontsize: 8 pt
#nocite: |
#bibliography: scholar1.bib
params:
  #path_dir: "/Users/elenaeyre/Desktop/ELENA_UOC/TMF"
  #data: benthic_macroinv.csv
editor_options: 
  chunk_output_type: console
---

```{r setup, include = FALSE}
knitr::opts_chunk$set(
  collapse = FALSE,
  comment = "##",
  highlight = TRUE,
  prompt = FALSE,
  results = "markup"
)
```

# Introducción y Objetivo

# Paquetes y datos

Repositorio GitHub de : <https://github.com/Danko-Lab/quantiseqr/blob/main/tutorial_deconvolution.pdf>

```{r, cache = TRUE, warning=FALSE, message=FALSE}
knitr::opts_chunk$set(warning=FALSE)
#if (!requireNamespace("BiocManager", quietly = TRUE)) {
#  install.packages("BiocManager")
#}
#BiocManager::install("quantiseqr")
package_to_load <- c("readr", "dplyr", "ggplot2", "tidyr", "dplyr","RColorBrewer", 
                     "Biobase","quantiseqr", "gplots")
for (package in package_to_load) {
  require(package, character.only = T); packageVersion(package)
}
extra_to_load <- c("knitr","stringr", "stringi", "ggrepel","ggpubr", "ggbreak",
                   "reshape2","ggfortify","cowplot","GEOquery","Seurat","data.table",
                   "limma","illuminaHumanv4.db","SummarizedExperiment","tibble")
for (package in extra_to_load) {
  require(package, character.only = T); packageVersion(package)
}
rm(package_to_load, extra_to_load)
```

#Datos


#Deconvolución

En este análisis utilizo los datos del estudio GSE91061 descargados mediante la función ```getGEO``` des de la base de datos GEO, del NCBI: <https://www.ncbi.nlm.nih.gov/geo/query/acc.cgi?acc=GSE91061>. 

Las muestras consisten en 109 muestras analizadas con la plataformas GPL9052, y con varios tratamientos: anti-CTLA4 y anti-PD1.

Este estudio es de especial interés para el TFM debido a que los autores también proporcionan metadata la respuesta de los pacientes, cosa que permitirá estudiar posibles correlaciones con las poblaciones obtenidas de la deconvolución.

```{r, cache = TRUE, warning=FALSE, message=FALSE}
setwd("~/Desktop/ELENA_UOC/TFM")

GSE91061_BMS038109Sample_hg19KnownGene_fpkm_csv <- read_csv("Deconvolution_analysis/GSE91061_BMS038109Sample.hg19KnownGene.fpkm.csv.gz") # Cargo los niveles de expresión normalizados FPKM
gex <- as.data.frame(GSE91061_BMS038109Sample_hg19KnownGene_fpkm_csv[,-1])
rownames(gex)  <- GSE91061_BMS038109Sample_hg19KnownGene_fpkm_csv$...1
gex$ENTREZID <- rownames(gex)

anno.result <- select(org.Hs.eg.db, keys=as.character(rownames(gex)),columns="SYMBOL", keytype="ENTREZID")
anno.result <- anno.result[!is.na(anno.result$ENTREZID),]

gex <- inner_join(gex, anno.result, by = "ENTREZID")

gset <- getGEO("GSE91061", GSEMatrix =TRUE, getGPL=FALSE)
if (length(gset) > 1) idx <- grep("GPL9052", attr(gset, "names")) else idx <- 1
gset <- gset[[idx]]
#table(gset$characteristics_ch1.1) # response
#table(gset$`visit (pre or on treatment):ch1`) # Visit: Pre / On
bulk_metadata <- as.data.frame(gset@phenoData@data) # Paso la metadata disponible a una tabla

# Para usar los símbolos en lugar de nombres de ilumina, extraigo los datos de expresión:
bulk.mtx <- as.data.frame(gex[,1:109]) # Los datos de expresión
bulk.mtx$symbols <- gex$SYMBOL # La columna que usaré para integrar

# Agrego los posibles duplicados calculando la media:
bulk.mtx <- aggregate(bulk.mtx, by = list(c(bulk.mtx$symbols)), mean) # Agregar
rownames(bulk.mtx) <- bulk.mtx$Group.1 # Los nombres de genes únicos sin duplicados sirven para dar nombre a las líneas
Probes <- bulk.mtx$Group.1 
bulk.mtx$Group.1 <- NULL # Elimino las columnas usadas para conseguir los nombres
bulk.mtx$symbols <- NULL # Elimino las columnas usadas para conseguir los nombres

# Convertir los datos de expresión del bulk RNA-seq a objeto ExpressionSet:
bulk.eset <- Biobase::ExpressionSet(assayData = as.matrix(as.data.frame(bulk.mtx)))
bulk.eset

ti_racle <- quantiseqr::run_quantiseq(
  expression_data = bulk.eset@assayData$exprs,
  signature_matrix = "TIL10",
  is_arraydata = FALSE,
  is_tumordata = TRUE,
  scale_mRNA = TRUE
)
quantiplot(ti_racle)
```

Encontramos las proporciones del bulk RNA-seq en el apartado ```ti_racle```, el qual puedo integrar en la metadata que ya tenía y almacenar en un archivo para posteriores análisis.

```{r, cache = TRUE, warning=FALSE, message=FALSE}
ref.based.estimates <- as.data.frame(ti_racle)
ref.based.estimates$title <- rownames(ref.based.estimates)
ref.based.estimates <- inner_join(ref.based.estimates, bulk_metadata, by = "title")
knitr::kable(head(ref.based.estimates[,1:7]), digits=2, caption = "Sección de las primeras muestras como ejemplo del resultado")
write.csv(ref.based.estimates,"./quantiseqr_GSE91061.csv", row.names = FALSE)
```

