---
title: |
  | Deconvolución de datos de melanoma con quantiseqr:
  | Datos bulk RNA-seq: GSE35640
subtitle: " "
author: "Elena Eyre Sánchez, PhD"
date: "`r Sys.Date()`"
output:
  pdf_document:
    toc: true
    fig_caption: true
    number_sections: true
  word_document:
    toc: true
  html_document:
    code_folding: hide
    toc: true
    toc_depth: 3
    toc_float: yes
    number_sections: true
    self-contained: true
    theme: journal
    urlcolor: tomato
linkcolor: steelblue2
fontsize: 8 pt
#nocite: |
#bibliography: scholar1.bib
params:
  #path_dir: "/Users/elenaeyre/Desktop/ELENA_UOC/TMF"
  #data: benthic_macroinv.csv
editor_options: 
  chunk_output_type: console
---

```{r setup, include = FALSE}
knitr::opts_chunk$set(
  collapse = FALSE,
  comment = "##",
  highlight = TRUE,
  prompt = FALSE,
  results = "markup"
)
```

# Introducción y Objetivo

# Paquetes y datos

Repositorio GitHub de : <https://github.com/Danko-Lab/quantiseqr/blob/main/tutorial_deconvolution.pdf>

```{r, cache = TRUE, warning=FALSE, message=FALSE}
knitr::opts_chunk$set(warning=FALSE)
#if (!requireNamespace("BiocManager", quietly = TRUE)) {
#  install.packages("BiocManager")
#}
#BiocManager::install("quantiseqr")
package_to_load <- c("readr", "dplyr", "ggplot2", "tidyr", "dplyr","RColorBrewer", 
                     "Biobase","quantiseqr", "gplots")
for (package in package_to_load) {
  require(package, character.only = T); packageVersion(package)
}
extra_to_load <- c("knitr","stringr", "stringi", "ggrepel","ggpubr", "ggbreak",
                   "reshape2","ggfortify","cowplot","GEOquery","Seurat","data.table",
                   "limma","illuminaHumanv4.db","SummarizedExperiment","tibble")
for (package in extra_to_load) {
  require(package, character.only = T); packageVersion(package)
}
rm(package_to_load, extra_to_load)
```

#Datos

 
#Deconvolución

En este análisis utilizo los datos del estudio GSE35640 descargados mediante la función ```getGEO``` des de la base de datos GEO, del NCBI: <https://www.ncbi.nlm.nih.gov/geo/query/acc.cgi?acc=GSE35640>. 

Las muestras consisten en 65 muestras analizadas con la plataformas GPL570, y con tratamiento recombinante de antígeno MAGE‑A3 combinado con adyuvantes inmunológicos.

Este estudio es de especial interés para el TFM debido a que los autores también proporcionan metadata la respuesta de los pacientes, cosa que permitirá estudiar posibles correlaciones con las poblaciones obtenidas de la deconvolución.

```{r, cache = TRUE, warning=FALSE, message=FALSE}
setwd("~/Desktop/ELENA_UOC/TFM")

gset <- getGEO("GSE35640", GSEMatrix =TRUE, getGPL=FALSE)
if (length(gset) > 1) idx <- grep("GPL570", attr(gset, "names")) else idx <- 1
gset <- gset[[idx]]
#table(gset$characteristics_ch1) # treatment response for gene profiling:
#table(gset$characteristics_ch1.1) # response
#table(gset$characteristics_ch1.2) # tissue

# Debido a que los autores proporcionan los genes con la nomeclatura de Affymetrix, lo convierto a símbolos para que se pueda asociar con los símbolos del scRNA-seq:
library(biomaRt)
my_genes <- as.data.frame((rownames(gset@assayData$exprs))) # Lo convierto en tabla para poder consultarlo a BiomaRt
colnames(my_genes) <- "Aff_IDs" # Etiqueto la columna de los nombres de Affymetrix
mart <- biomaRt::useEnsembl(biomart="ensembl", dataset="hsapiens_gene_ensembl") # Recopilo lons nombres de la database ENSEMBL
biomart_genes <- biomaRt::getBM(attributes=c("hgnc_symbol","affy_hg_u133_plus_2"), # conversión que necesito
               filters = "affy_hg_u133_plus_2", values = my_genes$Aff_IDs,mart = mart) # Biomart me permite obtener los símbolos de los genes

bulk_metadata <- as.data.frame(gset@phenoData@data) # Paso la metadata disponible a una tabla

# Para usar los símbolos en lugar de nombres de ilumina, extraigo los datos de expresión:
bulk.mtx <- as.data.frame(gset@assayData$exprs) # Los datos de expresión
bulk.mtx$affy_hg_u133_plus_2 <- rownames(bulk.mtx) # La columna que usaré para integrar
bulk.mtx <- inner_join(biomart_genes, bulk.mtx, by = "affy_hg_u133_plus_2") # Integración de ambas tablas
bulk.mtx$affy_hg_u133_plus_2 <- NULL # Elimino la columna con nombres de Affymetrix
colnames(bulk.mtx)[1] <- "symbols" # Nombro la columna de símbolos de los genes

# Agrego los posibles duplicados calculando la media:
bulk.mtx <- aggregate(bulk.mtx, by = list(c(bulk.mtx$symbols)), mean) # Agregar
rownames(bulk.mtx) <- bulk.mtx$Group.1 # Los nombres de genes únicos sin duplicados sirven para dar nombre a las líneas
bulk.mtx <- bulk.mtx[,-c(1:2)] # Elimino las columnas usadas para conseguir los nombres

# Convertir los datos de expresión del bulk RNA-seq a objeto ExpressionSet:
bulk.eset <- Biobase::ExpressionSet(assayData = as.matrix(as.data.frame(bulk.mtx)))
print("ExpressionSet object:")
bulk.eset

ti_racle <- quantiseqr::run_quantiseq(
  expression_data = bulk.eset@assayData$exprs,
  signature_matrix = "TIL10",
  is_arraydata = FALSE,
  is_tumordata = TRUE,
  scale_mRNA = TRUE
)
quantiplot(ti_racle)

```

Encontramos las proporciones del bulk RNA-seq en el apartado ```ti_racle```, el qual puedo integrar en la metadata que ya tenía y almacenar en un archivo para posteriores análisis.

```{r, cache = TRUE, warning=FALSE, message=FALSE}
ref.based.estimates <- as.data.frame(ti_racle)
ref.based.estimates$geo_accession <- rownames(ref.based.estimates)
ref.based.estimates <- inner_join(ref.based.estimates, bulk_metadata, by = "geo_accession")
knitr::kable(head(ref.based.estimates[,1:7]), digits=2, caption = "Sección de las primeras muestras y columnas como ejemplo del resultado")
write.csv(ref.based.estimates,"./quantiseq_GSE35640.csv", row.names = FALSE)
```

