---
title: "Procesado de los datos\ndel análisis de deconvolución:"
subtitle: " "
author: "Elena Eyre Sánchez, PhD"
date: "`r Sys.Date()`"
output:
  pdf_document:
    toc: true
    fig_caption: true
    number_sections: true
  word_document:
    toc: true
  html_document:
    code_folding: hide
    toc: true
    toc_depth: 3
    toc_float: yes
    number_sections: true
    self-contained: true
    theme: journal
    urlcolor: tomato
linkcolor: steelblue2
fontsize: 8 pt
#nocite: |
#bibliography: scholar1.bib
params:
  #path_dir: "/Users/elenaeyre/Desktop/ELENA_UOC/TMF"
  #data: benthic_macroinv.csv
editor_options: 
  chunk_output_type: console
---

```{r setup, include = FALSE}
knitr::opts_chunk$set(
  collapse = FALSE,
  comment = "##",
  highlight = TRUE,
  prompt = FALSE,
  results = "markup"
)
```

# Introducción y Objetivo

En este script proceso los datos obtenidos del análisis de deconvolución para después poder iniciar los análisis estadísticos.

# Paquetes y datos

Inicialmente cargo los paquetes y los datos necesarios para este trabajo de post-análisis.

```{r, cache = TRUE, warning=FALSE, message=FALSE}
knitr::opts_chunk$set(warning=FALSE)
package_to_load <- c("readr", "dplyr", "ggplot2", "tidyr", "dplyr",
                     "RColorBrewer", "gplots", "readxl")
for (package in package_to_load) {
  require(package, character.only = T); packageVersion(package)
}
extra_to_load <- c("knitr","stringr", "stringi", "ggrepel","ggpubr", "ggbreak",
                   "reshape2","ggfortify","cowplot","data.table")
for (package in extra_to_load) {
  require(package, character.only = T); packageVersion(package)
}
rm(package_to_load, extra_to_load)
```

Los datos a comparar son los resultados obtenidos de los análisis previos de deconvolución: 

- GSE22155 (<https://www.ncbi.nlm.nih.gov/geo/query/acc.cgi>) con dos plataformas: GPL6102 y GPL6947.

- GSE35640 (<https://www.ncbi.nlm.nih.gov/geo/query/acc.cgi?acc=GSE35640>)

- GSE50509 (<https://www.ncbi.nlm.nih.gov/geo/query/acc.cgi?acc=GSE50509>)

- GSE61992 (<https://www.ncbi.nlm.nih.gov/geo/query/acc.cgi?acc=GSE61992>)

- GSE54467 (<https://www.ncbi.nlm.nih.gov/geo/query/acc.cgi?acc=GSE54467>)

- TCGA-SKCM (<https://portal.gdc.cancer.gov/projects/TCGA-SKCM>)

De manera excepcional, tenemos GSE120575 (<https://www.ncbi.nlm.nih.gov/geo/query/acc.cgi?acc=GSE120575>), que consiste en un dataset scRNA-seq en el que han analizado muestras tumorales y controles.

```{r, cache = TRUE, warning=FALSE, message=FALSE}
setwd("~/Desktop/ELENA_UOC/TFM")
GSE22155_GPL6102 <- read_csv("Deconvolution_analysis/quantiseqr_GSE22155_GPL6102.csv")
GSE22155_GPL6947 <- read_csv("Deconvolution_analysis/quantiseqr_GSE22155_GPL6947.csv")
GSE35640 <- read_csv("Deconvolution_analysis/quantiseq_GSE35640.csv")
GSE50509 <- read_csv("Deconvolution_analysis/quantiseq_GSE50509.csv")
GSE61992 <- read_csv("Deconvolution_analysis/quantiseq_GSE61992.csv")
GSE54467 <- read_csv("Deconvolution_analysis/quantiseq_GSE54467.csv")
tcga_skcm <- read_csv("Deconvolution_analysis/quantiseq_tcga_skcm.csv")
TCGA_SKCM_clinical_data <- read_excel("Datasets/TCGA_SKCM_clinical_data.xlsx")
Proportions_per_patient_of_cell_type_GSE120575 <- read_excel("Proportions_per_patient_of_cell_type_GSE120575.xlsx")
Final_metadata_GSE120575 <- read_excel("Final_metadata_GSE120575.xlsx")
```

# Pre-procesar datos 

Para poder realizar las comparaciones de los tratamientos, necesito harmonizar los datos. 

Para la harmonización, primero genero tablas con la misma información de todos los estudios, y si no está disponible, le asigno una anotación "NA". Columnas incluídas en estas tablas:

- Fracciones celulares.

- Identificadores de muestras.

- Tratamiento.

- Tipo de muestra.

- País de origen del estudio.

- Edad en el momento del diagnóstico.

- Edad en el momento de la detección de la metástasis.

- Género del paciente.

- Localización del melanoma.

- Eventos de supervivencia.

- Días de supervivencia.

- Estadio del melanoma.

- Respuesta al tratamiento.

- Identificación del estudio.

```{r, cache = TRUE, warning=FALSE, message=FALSE}
df_GSE22155_GPL6102 <- GSE22155_GPL6102[,2:12] # Selección de las fracciones celulares en una nueva tabla
df_GSE22155_GPL6102$samples <- GSE22155_GPL6102$geo_accession # Columna para poder integrar todas las tablas
df_GSE22155_GPL6102$treatment <- "Standard (dacarbazine monotherapy, DTIC)" # Harmonización de la definición del tratamiento
df_GSE22155_GPL6102$sample_type[grep("metastasis", GSE22155_GPL6102$source_name_ch1)] <- "Metastatic" # Harmonización del tipo de muestra 
df_GSE22155_GPL6102$contact_country <- GSE22155_GPL6102$contact_country # Columna del país para una potencial comparación de recursos
df_GSE22155_GPL6102$age_diag <- GSE22155_GPL6102$`age at primary diagnosis:ch1` # Columna de la edad en el momento del primer diagnóstico
df_GSE22155_GPL6102$age_metas <-GSE22155_GPL6102$`age at metastases:ch1` # Columna de la edad en el momento de la detección de metástasis
df_GSE22155_GPL6102$sex <- GSE22155_GPL6102$`sex:ch1` # Columna del género del paciente
df_GSE22155_GPL6102$loc_melan <-GSE22155_GPL6102$`localization of primary melanoma:ch1` # Columna de localización del melanoma
df_GSE22155_GPL6102$os_event <- GSE22155_GPL6102$`event (0=alive, 1=dead):ch1` # Eventos de supervivencia
df_GSE22155_GPL6102$os_days <- GSE22155_GPL6102$`os (days):ch1` # Días de supervivencia
df_GSE22155_GPL6102$stage <- GSE22155_GPL6102$`stage:ch1` # Estadio del tumor
df_GSE22155_GPL6102$response <- NA # Respuesta al tratamiento
df_GSE22155_GPL6102$study <- "GSE22155_GPL6102" # Estudio de los datos

df_GSE22155_GPL6947 <- GSE22155_GPL6947[,2:12] # Selección de las fracciones celulares en una nueva tabla
df_GSE22155_GPL6947$samples <- GSE22155_GPL6947$geo_accession # Columna para poder integrar todas las tablas
df_GSE22155_GPL6947$treatment <- "Standard (dacarbazine monotherapy, DTIC)" # Harmonización de la definición del tratamiento
df_GSE22155_GPL6947$sample_type[grep("metastasis", GSE22155_GPL6947$source_name_ch1)] <- "Metastatic" # Harmonización del tipo de muestra
df_GSE22155_GPL6947$contact_country <- GSE22155_GPL6947$contact_country # Columna del país para una potencial comparación de recursos
df_GSE22155_GPL6947$age_diag <- GSE22155_GPL6947$`age at primary diagnosis:ch1` # Columna de la edad en el momento del primer diagnóstico
df_GSE22155_GPL6947$age_metas <-GSE22155_GPL6947$`age at metastases:ch1` # Columna de la edad en el momento de la detección de metástasis
df_GSE22155_GPL6947$sex <-GSE22155_GPL6947$`sex:ch1` # Columna del género del paciente
df_GSE22155_GPL6947$loc_melan <-GSE22155_GPL6947$`localization of primary melanoma:ch1` # Columna de localización del melanoma
df_GSE22155_GPL6947$os_event <- GSE22155_GPL6947$`event (0=alive, 1=dead):ch1`  # Eventos de supervivencia
df_GSE22155_GPL6947$os_days <- GSE22155_GPL6947$`os (days):ch1` # Días de supervivencia
df_GSE22155_GPL6947$stage <- GSE22155_GPL6947$`stage:ch1` # Estadio del tumor
df_GSE22155_GPL6947$response <- NA # Respuesta al tratamiento
df_GSE22155_GPL6947$study <- "GSE22155_GPL6947" # Estudio de los datos

df_GSE35640 <- GSE35640[,2:12] # Selección de las fracciones celulares en una nueva tabla
df_GSE35640$samples <- GSE35640$geo_accession # Columna para poder integrar todas las tablas
df_GSE35640$treatment[grep("prior",GSE35640$source_name_ch1)] <- "untreated" # Harmonización de la definición del tratamiento
df_GSE35640$sample_type[grep("Melanoma", GSE35640$source_name_ch1)] <- "Primary Tumor" # Harmonización del tipo de muestra
df_GSE35640$contact_country <- GSE35640$contact_country # Columna del país para una potencial comparación de recursos
df_GSE35640$age_diag <- NA  # Columna de la edad en el momento del primer diagnóstico
df_GSE35640$age_metas <- NA # Columna de la edad en el momento de la detección de metástasis
df_GSE35640$sex <- NA  # Columna del género del paciente
df_GSE35640$loc_melan <-NA # Columna de localización del melanoma
df_GSE35640$os_event <- NA  # Eventos de supervivencia
df_GSE35640$os_days <- NA # Días de supervivencia
df_GSE35640$stage <- NA # Estadio del tumor
df_GSE35640$response <- GSE35640$`response:ch1` # Respuesta al tratamiento
df_GSE35640$study <- "GSE35640" # Estudio de los datos

df_GSE50509 <- GSE50509[,2:12]# Selección de las fracciones celulares en una nueva tabla
df_GSE50509$samples <- GSE50509$geo_accession# Columna para poder integrar todas las tablas
df_GSE50509$treatment <- GSE50509$`treatment:ch1` # Harmonización de la definición del tratamiento
df_GSE50509$treatment[df_GSE50509$treatment == "none"] <- "untreated" # Harmonización de la definición del tratamiento
df_GSE50509$sample_type<- "Primary Tumor"# Harmonización del tipo de muestra
df_GSE50509$contact_country <- GSE50509$contact_country# Columna del país para una potencial comparación de recursos
df_GSE50509$age_diag <- NA# Columna de la edad en el momento del primer diagnóstico
df_GSE50509$age_metas <- NA# Columna de la edad en el momento de la detección de metástasis
df_GSE50509$sex <- NA# Columna del género del paciente
df_GSE50509$loc_melan <-GSE50509$`location:ch1`# Columna de localización del melanoma
df_GSE50509$os_event <- NA # Eventos de supervivencia
df_GSE50509$os_days <- NA# Días de supervivencia
df_GSE50509$stage <- NA# Estadio del tumor
df_GSE50509$response <- NA# Respuesta al tratamiento
df_GSE50509$study <- "GSE50509"# Estudio de los datos

df_GSE54467 <- GSE54467[,2:12]# Selección de las fracciones celulares en una nueva tabla
df_GSE54467$samples <- GSE54467$geo_accession# Columna para poder integrar todas las tablas
df_GSE54467$treatment <- "untreated"# Harmonización de la definición del tratamiento
df_GSE54467$sample_type[grep("melanoma", GSE54467$title)] <- "Primary Tumor"# Harmonización del tipo de muestra
df_GSE54467$contact_country <- GSE54467$contact_country# Columna del país para una potencial comparación de recursos
df_GSE54467$age_diag <- GSE54467$`patient age at primary diagnosis (years):ch1`# Columna de la edad en el momento del primer diagnóstico
df_GSE54467$age_metas <- GSE54467$`patient age at stage iii sample banked (years):ch1`# Columna de la edad en el momento de la detección de metástasis
df_GSE54467$sex <- GSE54467$`patient sex:ch1`# Columna del género del paciente
df_GSE54467$loc_melan <-NA# Columna de localización del melanoma
df_GSE54467$os_event <- 1# Harmonización de eventos de supervivencia
df_GSE54467$os_event[grep("Alive",GSE54467$`patient last status:ch1`)] <- 0# Harmonización de eventos de supervivencia
df_GSE54467$os_days <- (GSE54467$`survival from primary melanoma (months):ch1`)*30# Harmonización de días de supervivencia
df_GSE54467$stage <- GSE54467$`stage at primary diagnosis 5th edition:ch1`# Estadio del tumor
df_GSE54467$response <- NA# Harmonización de la respuesta al tratamiento
df_GSE54467$response[grep("NSR",GSE54467$`patient last status:ch1`)] <- "not sustained response"# Harmonización de la respuesta al tratamiento
df_GSE54467$response[grep("Not Melanoma",GSE54467$`patient last status:ch1`)] <- "responder"# Harmonización de la respuesta al tratamiento
df_GSE54467$response[grep("with Melanoma",GSE54467$`patient last status:ch1`)] <- "non-responder"# Harmonización de la respuesta al tratamiento
df_GSE54467$study <- "GSE54467"# Estudio de los datos

df_GSE61992 <- GSE61992[,2:12]# Selección de las fracciones celulares en una nueva tabla
df_GSE61992$samples <- GSE61992$geo_accession# Columna para poder integrar todas las tablas
df_GSE61992$treatment <- "untreated"# Harmonización de la definición del tratamiento
df_GSE61992$treatment[grep("trametinib", GSE61992$description)] <- "dabrafenib + trametinib"# Harmonización de la definición del tratamiento
df_GSE61992$treatment[grep("EDT", GSE61992$description)] <- "dabrafenib"# Harmonización de la definición del tratamiento
df_GSE61992$sample_type[grep("Melanoma", GSE61992$source_name_ch1)] <- "melanoma"# Harmonización del tipo de muestra
df_GSE61992$contact_country <- GSE61992$contact_country# Columna del país para una potencial comparación de recursos
df_GSE61992$age_diag <- NA# Columna de la edad en el momento del primer diagnóstico
df_GSE61992$age_metas <- NA# Columna de la edad en el momento del primer diagnóstico
df_GSE61992$sex <- NA# Columna del género del paciente
df_GSE61992$loc_melan <- ifelse(GSE61992$`tissue:ch1` == "Melanoma- subcutaneous", "subcutaneous",
                                ifelse(GSE61992$`tissue:ch1` == "Melanoma- lymph node", "lymph node",
                                       ifelse(GSE61992$`tissue:ch1` == "Melanoma- bowel", "bowel",
                                              ifelse(GSE61992$`tissue:ch1` == "Melanoma- peritoneal", "peritoneal","omentum"))))# Columna de localización del melanoma
df_GSE61992$os_event <- NA# Harmonización de eventos de supervivencia
df_GSE61992$os_days <- NA# Harmonización de días de supervivencia
df_GSE61992$stage <- NA# Estadio del tumor
df_GSE61992$response <- NA# Harmonización de la respuesta al tratamiento
df_GSE61992$study <- "GSE61992"# Estudio de los datos

TCGA_SKCM_clinical_data$submitter_id <- TCGA_SKCM_clinical_data$case_submitter_id # Pre-proceso previo: nombrar las muestras para unir las fracciones celulares con la metadata
tcga_skcm <- as.data.frame(inner_join(tcga_skcm, TCGA_SKCM_clinical_data, by = 'submitter_id')) # Unión de los niveles de las fracciones celulares con la metadata
df_tcga_skcm <- tcga_skcm[,2:12] # Selección de las fracciones celulares en una nueva tabla
df_tcga_skcm$samples <- tcga_skcm$submitter_id.samples# Columna para poder integrar todas las tablas
df_tcga_skcm$treatment <- tcga_skcm$treatment_type# Harmonización del tratamiento
df_tcga_skcm$treatment[grep("NOS",tcga_skcm$treatment_type)] <- "NOS, pharmaceutical and radiation therapies" # Harmonización de la definición del tratamiento
df_tcga_skcm$sample_type <- tcga_skcm$sample_type.samples # Harmonización del tipo de muestra
df_tcga_skcm$contact_country <- tcga_skcm$name.tissue_source_site # Columna del país para una potencial comparación de recursos
df_tcga_skcm$age_diag <- tcga_skcm$age_at_initial_pathologic_diagnosis# Columna de la edad en el momento del primer diagnóstico
df_tcga_skcm$age_metas <- NA# Columna de la edad en el momento del primer diagnóstico
df_tcga_skcm$sex <- ifelse(tcga_skcm$gender == "female", "Female", "Male")# Columna del género del paciente
df_tcga_skcm$loc_melan <- tcga_skcm$submitted_tumor_location# Columna de localización del melanoma
df_tcga_skcm$loc_melan[df_tcga_skcm$loc_melan == "Regional Lymph Node"] <- "lymph node"
df_tcga_skcm$loc_melan[df_tcga_skcm$loc_melan == "Primary Tumor"] <- "primary detected"
df_tcga_skcm$loc_melan[df_tcga_skcm$loc_melan == "Regional Cutaneous or Subcutaneous Tissue (includes satellite and in-transit metastasis)"] <- "Cutaneous or Subcutaneous"
df_tcga_skcm$os_event <- ifelse(tcga_skcm$vital_status.demographic == "Dead", 1,0) # Harmonización de eventos de supervivencia
df_tcga_skcm$os_days <- tcga_skcm$days_to_death.demographic# Harmonización de días de supervivencia
df_tcga_skcm$stage <- tcga_skcm$tumor_stage.diagnoses # Estadio del tumor
df_tcga_skcm$stage <- ifelse(tcga_skcm$tumor_stage.diagnoses == "stage i", "I",
                             ifelse(tcga_skcm$tumor_stage.diagnoses == "stage ia", "I",
                                    ifelse(tcga_skcm$tumor_stage.diagnoses == "stage ib", "I",
                                           ifelse(tcga_skcm$tumor_stage.diagnoses == "stage ii", "II",
                                                  ifelse(tcga_skcm$tumor_stage.diagnoses == "stage iia", "II",
                                                         ifelse(tcga_skcm$tumor_stage.diagnoses == "stage iib", "II",
                                                                ifelse(tcga_skcm$tumor_stage.diagnoses == "stage iic", "II",
                                                                       ifelse(tcga_skcm$tumor_stage.diagnoses == "stage iii", "III",
                                                                       ifelse(tcga_skcm$tumor_stage.diagnoses == "stage iiia", "III",      
                                                                              ifelse(tcga_skcm$tumor_stage.diagnoses == "stage iiib", "III",
                                                                                     ifelse(tcga_skcm$tumor_stage.diagnoses == "stage iiic", "III",
                                                                                            ifelse(tcga_skcm$tumor_stage.diagnoses == "stage iv", "IV",tcga_skcm$tumor_stage.diagnoses )))))))))))) # Harmonización del estadio del tumor
df_tcga_skcm$response <- NA# Harmonización de la respuesta al tratamiento
df_tcga_skcm$study <- "tcga_skcm"# Estudio de los datos
```

Salvo para el caso de GSE120575, unifico los resultados del resto de estudios en lo que se refiere a las células resultantes de la deconvolución y el tratamiento. Esta nueva tabla la transformo tras distribuir las fracciones celulares en una columna con el paquete de R ```reshape2```, y me aseguro de definir la nueva columna de valores como numéricos.

```{r, cache = TRUE, warning=FALSE, message=FALSE}
# Unir las tablas que he generado con el mismo orden de columnas
df <- rbind(as.data.frame(df_GSE35640), as.data.frame(df_GSE22155_GPL6102))
df <- rbind(df,as.data.frame(df_GSE22155_GPL6947))
df <- rbind(df,as.data.frame(df_GSE50509))
df <- rbind(df, as.data.frame(df_GSE61992))
df <- rbind(df,as.data.frame(df_tcga_skcm))
df <- rbind(df,as.data.frame(df_GSE54467))

# Generar otra tabla 
df2 <- reshape2::melt(df, id.vars = c("treatment","samples", "sample_type","contact_country", "age_diag","age_metas","sex", "loc_melan","os_event","os_days","stage","response","study"),
  variable.name = "cell_type", 
  value.name = "deconv_value") # Distribuir los datos manteniendo las columnas "id.vars" 
df2$deconv_value <- sapply(df2$deconv_value, as.numeric) # Definir la columna de fracciones como numérica
head(df2)
```

Esta nueva tabla permite visualizar los datos con el paquete ```ggplot2```. La primera exploración sugiere que no habría diferencias entre géneros al comparar los tratamientos:

```{r, cache = TRUE, warning=FALSE, message=FALSE}
pdf(file = "treatment_comparison_quantiseqr.pdf", width = 15, height = 25)
ggplot(df2, aes(treatment, deconv_value)) + geom_boxplot(aes(fill = sample_type)) + facet_grid(cell_type ~ sex) +
  #theme_classic() + 
  theme(axis.text.x = element_text(angle = 45, hjust = 1, vjust = 1))
ggplot(df2, aes(treatment, deconv_value)) + geom_boxplot(aes(fill = sample_type)) + facet_grid(loc_melan ~ cell_type) +
  #theme_classic() + 
  theme(axis.text.x = element_text(angle = 45, hjust = 1, vjust = 1))
dev.off()
ggplot(df2, aes(treatment, deconv_value)) + geom_boxplot(aes(fill = sample_type)) + facet_grid(cell_type ~ sex) +
  #theme_classic() + 
  theme(axis.text.x = element_text(angle = 45, hjust = 1, vjust = 1))
write_csv(df2, file = "deconvoluted_datasets_harmonized.csv")
```

En esta exploración también observo la necesidad de harmonizar variables, por ejemplo, el grupo de tipo de muestra presenta varias anotaciones que se pueden considerar similares o se podrían descartar por ahora para centrarnos en los tumores primarios. También la localización del melanoma se podría harmonizar para dar protagonismo a los tumores primarios.

```{r, cache = TRUE, warning=FALSE, message=FALSE}
#unique(df2$loc_melan)
#[1] NA                          "Trunk"                     "Lower extremity"           "Head"                      "No primary detected"      
# [6] "Upper extremity, acral"    "Upper extremity"           "Head and eye"              "Lower extremity, acral"    "Acral"                    
#[11] "Genital"                   "GI tractus"                "Eye"                       "Mucosa, head"              "No primary"               
#[16] "brain"                     "subcutaneous"              "bowel"                     "lymph node"                "lung"                     
#[21] "peritoneal"                "omentum"                   "Cutaneous or Subcutaneous" "Distant Metastasis"        "primary detected"           

#unique(df2$sample_type)
df2[grep("Solid", df2$sample_type),] <- NA # Convierto las muestras "Solid tissue Normal" en NAs para retirar, porque no habría suficientes para hacer un análisis estadístico en condiciones
df2[grep("Additional", df2$sample_type),] <- "Metastatic" # Harmonizo la anotación de metástasis
df2[grep("melanoma", df2$sample_type),] <- "Primary Tumor" # Harmonizo la anotación de tumor primario
df2 <- df2[which(is.na(df2$sample_type) == FALSE),] #Retiro los NAs

df2$loc_melan2 <- ifelse(df2$loc_melan == "subcutaneous", "cutaneous or subcutaneous","Metastasis") # Harmonizo la localización de melanoma
df2$loc_melan2[is.na(df2$loc_melan2) == T] <- NA # # Harmonizo la localización de melanoma
df2$loc_melan2[df2$loc_melan2 == "Trunk"] <- "cutaneous or subcutaneous"
df2$loc_melan2[grep("extremity",df2$loc_melan2)] <- "cutaneous or subcutaneous"
df2$loc_melan2[grep("Head",df2$loc_melan2)] <- "cutaneous or subcutaneous"
df2$loc_melan2[grep("Acral",df2$loc_melan2)] <- "cutaneous or subcutaneous"
df2$loc_melan2[df2$loc_melan2 == "Genital"] <- "cutaneous or subcutaneous"
df2$loc_melan2[df2$loc_melan2 == "Cutaneous or Subcutaneous"] <- "cutaneous or subcutaneous"
df2$loc_melan2[df2$loc_melan2 == "primary detected"] <- "cutaneous or subcutaneous"
df2$loc_melan2[grep("lymph node",df2$loc_melan2)] <- "Lymph node"
df2 <- df2[df2$cell_type != "Other",]
df2 <- df2[-which(is.na(df2$cell_type) == TRUE),]
  
df2$deconv_value <- sapply(df2$deconv_value, as.numeric) # Definir la columna de fracciones como numérica

pdf(file = "treatment_comparison_harmonyzed_quantiseqr.pdf", width = 15, height = 10)
ggplot(df2, aes(treatment, deconv_value)) + geom_boxplot(aes(fill = sample_type)) + facet_grid(sample_type ~ cell_type) +
  #theme_classic() + 
  theme(axis.text.x = element_text(angle = 45, hjust = 1, vjust = 1))
ggplot(df2, aes(treatment, deconv_value)) + geom_boxplot(aes(fill = sample_type)) + facet_grid(loc_melan2 ~ sex) +
  #theme_classic() + 
  theme(axis.text.x = element_text(angle = 45, hjust = 1, vjust = 1))
ggplot(df2, aes(treatment, deconv_value)) + geom_boxplot(aes(fill = sample_type)) + facet_grid(loc_melan2 ~ cell_type) +
  #theme_classic() + 
  theme(axis.text.x = element_text(angle = 45, hjust = 1, vjust = 1))
ggplot(df2, aes(treatment, deconv_value)) + geom_boxplot(aes(fill = sample_type)) + facet_grid(sex ~ cell_type) +
  #theme_classic() + 
  theme(axis.text.x = element_text(angle = 45, hjust = 1, vjust = 1))
dev.off()
pdf(file = "treatment_comparison_quantiseqr_PEC2.pdf", width = 15, height = 25)
ggplot(df2, aes(treatment, deconv_value)) + geom_boxplot(aes(fill = cell_type)) + 
  facet_grid(cell_type ~ sex) + theme_bw() + 
  labs(x = "Treatments", y="Deconvolution cell proportions", fill = "Cell type") + 
  theme(axis.text.x = element_text(angle = 45, hjust = 1, vjust = 1))
dev.off()
write_csv(df2, file = "deconvoluted_datasets_harmonized_and_filtered.csv")
```

# Caso scRNA-seq

En el caso del dataset GSE120575, que consistía en scRNA-seq pero con grupos ligeramente diferentes a los obtenidos con el análisis de deconvolución, también se puede harmonizar las anotaciones para generar gráficos que podamos comparar con los datos obtenidos en el análisis de deconvolución.

```{r, cache = TRUE, warning=FALSE, message=FALSE}
rownames(Proportions_per_patient_of_cell_type_GSE120575) <- Proportions_per_patient_of_cell_type_GSE120575$Cell_type # Nombrar los tipos celulares para poderlos integrat con la metadata
proportions_GSE120575 <- as.data.frame(t(Proportions_per_patient_of_cell_type_GSE120575[,-1])) # Preparar la tabla para integrar: girar y retirar columna de identificación de tipo celular
colnames(proportions_GSE120575) <- rownames(Proportions_per_patient_of_cell_type_GSE120575) # Etiquetar las columnas con los tipos celulares
proportions_GSE120575$`Patient ID`<- rownames(proportions_GSE120575) # Generar columna que identifique los pacientes para integrat las tablas
proportions_GSE120575 <- inner_join(proportions_GSE120575, Final_metadata_GSE120575, by = "Patient ID") # Integración de las tablas de fracciones celulares y metadata
df_GSE120575 <- proportions_GSE120575[,1:11] # Selección de las fracciones celulares en una nueva tabla
df_GSE120575$samples <- proportions_GSE120575$`Patient ID` # Columna para poder integrar todas las tablas
df_GSE120575$treatment <- proportions_GSE120575$Therapy # Harmonización del tratamiento
df_GSE120575$sample_type<- proportions_GSE120575$Cell_type # Harmonización del tipo de muestra (al ser scRNA-seq, serán los tipos celulares)
df_GSE120575$contact_country <- NA # Columna del país para una potencial comparación de recursos
df_GSE120575$age_diag <- proportions_GSE120575$Age# Columna de la edad en el momento del primer diagnóstico
df_GSE120575$age_metas <- NA# Columna de la edad en el momento de la detección de metástasis
df_GSE120575$sex <- proportions_GSE120575$`Gender (F/M)`# Columna del género del paciente
df_GSE120575$loc_melan <- proportions_GSE120575$`Baseline Biopsy (days from baseline; site; lesion response)` # Columna de localización del melanoma
df_GSE120575$os_event <- proportions_GSE120575$`Status (Alive=0; Dead=1)` # Eventos de supervivencia
df_GSE120575$os_days <- proportions_GSE120575$`Overall survival (days)`# Días de supervivencia
df_GSE120575$stage <- NA# Estadio del tumor
df_GSE120575$response <- proportions_GSE120575$`characteristics: response`# Respuesta al tratamiento
df_GSE120575$study <- "GSE120575"# Estudio de los datos
```

```{r, cache = TRUE, warning=FALSE, message=FALSE}
# Generar otra tabla 
df2_GSE120575 <- reshape2::melt(df_GSE120575, id.vars = c("treatment","samples", "sample_type","contact_country", "age_diag","age_metas","sex", "loc_melan","os_event","os_days","stage","response","study"),
  variable.name = "cell_type", 
  value.name = "deconv_value") # Distribuir los datos manteniendo las columnas "id.vars" 
df2_GSE120575 <- unique(df2_GSE120575)
df2_GSE120575$deconv_value <- sapply(df2_GSE120575$deconv_value, as.numeric) # Definir la columna de fracciones como numérica
df2_GSE120575$loc_melan2 <- str_split_fixed(df2_GSE120575$loc_melan, "; ",3)[,2] # Extraigo la información de la localización del melanoma en la frase de esta columna
df2_GSE120575$loc_melan2[df2_GSE120575$loc_melan2 == ""] <- NA # Harmonización de la localización del melanoma
df2_GSE120575$loc_melan2[grep("bowel", df2_GSE120575$loc_melan2) ] <- "Metastasis"# Harmonización de la localización del melanoma
df2_GSE120575$loc_melan2[grep("back", df2_GSE120575$loc_melan2) ] <- "Cutaneous"# Harmonización de la localización del melanoma
df2_GSE120575$loc_melan2[grep("chest", df2_GSE120575$loc_melan2) ] <- "Cutaneous"# Harmonización de la localización del melanoma
df2_GSE120575$loc_melan2[grep("forehead", df2_GSE120575$loc_melan2) ] <- "Cutaneous"# Harmonización de la localización del melanoma
df2_GSE120575$loc_melan2[grep("leg", df2_GSE120575$loc_melan2) ] <- "Cutaneous"# Harmonización de la localización del melanoma
df2_GSE120575$loc_melan2[grep("shoulder", df2_GSE120575$loc_melan2) ] <- "Cutaneous"# Harmonización de la localización del melanoma
df2_GSE120575$loc_melan2[grep("lymph node", df2_GSE120575$loc_melan2) ] <- "Lymph node"# Harmonización de la localización del melanoma
df2_GSE120575$sex <- ifelse(df2_GSE120575$sex == "F", "Femape", "Male")

pdf(file = "treatment_comparison_quantiseqr_GSE120575.pdf", width = 25, height = 15)
ggplot(df2_GSE120575, aes(treatment, deconv_value)) + geom_boxplot(aes(fill = cell_type)) + facet_grid(sex ~ cell_type) +
  #theme_classic() + 
  theme(axis.text.x = element_text(angle = 45, hjust = 1, vjust = 1))
ggplot(df2_GSE120575, aes(treatment, deconv_value)) + geom_boxplot(aes(fill = cell_type)) + facet_grid(loc_melan2 ~ cell_type) +
  #theme_classic() + 
  theme(axis.text.x = element_text(angle = 45, hjust = 1, vjust = 1))
dev.off()
ggplot(df2_GSE120575, aes(treatment, deconv_value)) + geom_boxplot(aes(fill = cell_type)) + facet_grid(cell_type ~ sex) +
  #theme_classic() + 
  theme(axis.text.x = element_text(angle = 45, hjust = 1, vjust = 1))
pdf(file = "treatment_comparison_quantiseqr_GSE120575_PEC2.pdf", width = 15, height = 25)
ggplot(df2_GSE120575, aes(treatment, deconv_value)) + geom_boxplot(aes(fill = cell_type)) + 
  facet_grid(cell_type ~ sex) + theme_bw() + 
  labs(x = "Treatments", y="Deconvolution cell proportions", fill = "Cell type") + 
  theme(axis.text.x = element_text(angle = 45, hjust = 1, vjust = 1))
dev.off()
write.table(df2_GSE120575, file = "GSE120575_harmonized.txt", sep = "|")
```

