---
title: |
  | Deconvolución de datos de mealoma con Bisque:
  | Datos bulk RNA-seq: GSE35640
subtitle: "Datos scRNA-seq: GSE72056"
author: "Elena Eyre Sánchez, PhD"
date: "`r Sys.Date()`"
output:
  pdf_document:
    toc: true
    fig_caption: true
    number_sections: true
  word_document:
    toc: true
  html_document:
    code_folding: hide
    toc: true
    toc_depth: 3
    toc_float: yes
    number_sections: true
    self-contained: true
    theme: journal
    urlcolor: tomato
linkcolor: steelblue2
fontsize: 8 pt
#nocite: |
#bibliography: scholar1.bib
params:
  #path_dir: "/Users/elenaeyre/Desktop/ELENA_UOC/TMF"
  #data: benthic_macroinv.csv
editor_options: 
  chunk_output_type: console
---

```{r setup, include = FALSE}
knitr::opts_chunk$set(
  collapse = FALSE,
  comment = "##",
  highlight = TRUE,
  prompt = FALSE,
  results = "markup"
)
```

# Introducción y Objetivo

# Paquetes y datos

El paquete usado para este análisis es Bisque, el cual está diseñado para estimar proporciones celulares en datos bulk RNA-seq mediante el uso de datos scRNA-seq como referencia, cuando los datos bulk y scRNA-seq se generan con muestras con diferentes condiciones clínicas.

Repositorio GitHub de Bisque: <https://github.com/cozygene/bisque>

```{r, cache = TRUE, warning=FALSE, message=FALSE}
knitr::opts_chunk$set(warning=FALSE)
package_to_load <- c("readr", "dplyr", "ggplot2", "tidyr", "dplyr","RColorBrewer", 
                     "Biobase","BisqueRNA", "gplots")
for (package in package_to_load) {
  require(package, character.only = T); packageVersion(package)
}
extra_to_load <- c("knitr","stringr", "stringi", "ggrepel","ggpubr", "ggbreak","reshape2","ggfortify","cowplot","GEOquery","Seurat","data.table","limma","illuminaHumanv4.db")
for (package in extra_to_load) {
  require(package, character.only = T); packageVersion(package)
}
rm(package_to_load, extra_to_load)
```

#Datos

Hay dos tipos de input data: bulk RNA-seq y scRNA-seq. Los datos bulk RNA-seq son los que queremos deconvolucionar, y los datos scRNA-seq servirán como referencia de las poblaciones celulares a consultar.

```Bisque``` requiere datos de expresión en formato ExpressionSet del paquete ```Biobase```, así que previamente a aplicar ```bisque``` se necesita preparar los datos. 

## Bulk RNA-seq

En este análisis utilizo los datos del estudio GSE35640 descargados mediante la función ```getGEO``` des de la base de datos GEO, del NCBI: <https://www.ncbi.nlm.nih.gov/geo/query/acc.cgi?acc=GSE35640>. 

Las muestras consisten en 65 muestras analizadas con la plataformas GPL570, y con varios tratamientos: dabrafenib + trametinib.

Este estudio es de especial interés para el TFM debido a que los autores también proporcionan metadata la respuesta de los pacientes, cosa que permitirá estudiar posibles correlaciones con las poblaciones obtenidas de la deconvolución.

```{r, cache = TRUE, warning=FALSE, message=FALSE}
setwd("~/Desktop/ELENA_UOC/TFM")

gset <- getGEO("GSE35640", GSEMatrix =TRUE, getGPL=FALSE)
if (length(gset) > 1) idx <- grep("GPL570", attr(gset, "names")) else idx <- 1
gset <- gset[[idx]]
#table(gset$characteristics_ch1) # treatment response for gene profiling:
#table(gset$characteristics_ch1.1) # response
#table(gset$characteristics_ch1.2) # tissue

# Debido a que los autores proporcionan los genes con la nomeclatura de Affymetrix, lo convierto a símbolos para que se pueda asociar con los símbolos del scRNA-seq:
library(biomaRt)
my_genes <- as.data.frame((rownames(gset@assayData$exprs))) # Lo convierto en tabla para poder consultarlo a BiomaRt
colnames(my_genes) <- "Aff_IDs" # Etiqueto la columna de los nombres de Affymetrix
mart <- biomaRt::useEnsembl(biomart="ensembl", dataset="hsapiens_gene_ensembl") # Recopilo lons nombres de la database ENSEMBL
biomart_genes <- biomaRt::getBM(attributes=c("hgnc_symbol","affy_hg_u133_plus_2"), # conversión que necesito
               filters = "affy_hg_u133_plus_2", values = my_genes$Aff_IDs,mart = mart) # Biomart me permite obtener los símbolos de los genes

bulk_metadata <- as.data.frame(gset@phenoData@data) # Paso la metadata disponible a una tabla

# Para usar los símbolos en lugar de nombres de ilumina, extraigo los datos de expresión:
bulk.mtx <- as.data.frame(gset@assayData$exprs) # Los datos de expresión
bulk.mtx$affy_hg_u133_plus_2 <- rownames(bulk.mtx) # La columna que usaré para integrar
bulk.mtx <- inner_join(biomart_genes, bulk.mtx, by = "affy_hg_u133_plus_2") # Integración de ambas tablas
bulk.mtx$affy_hg_u133_plus_2 <- NULL # Elimino la columna con nombres de Affymetrix
colnames(bulk.mtx)[1] <- "symbols" # Nombro la columna de símbolos de los genes

# Agrego los posibles duplicados calculando la media:
bulk.mtx <- aggregate(bulk.mtx, by = list(c(bulk.mtx$symbols)), mean) # Agregar
rownames(bulk.mtx) <- bulk.mtx$Group.1 # Los nombres de genes únicos sin duplicados sirven para dar nombre a las líneas
bulk.mtx <- bulk.mtx[,-c(1:2)] # Elimino las columnas usadas para conseguir los nombres

# Convertir los datos de expresión del bulk RNA-seq a objeto ExpressionSet:
bulk.eset <- Biobase::ExpressionSet(assayData = as.matrix(as.data.frame(bulk.mtx)))
print("ExpressionSet object:")
bulk.eset
```

# scRNA-seq data

Los datos de expresión single-cell RNA de secuenciación (scRNA-seq) se recogen de muestras con una única condición, por ejemplo, sanos. Los tipos celulares del scRNA-seq son pre-determinados. Estos sirven como una referencia para estimar las proporciones del tipo celular de los datos bulk.

Para este análisis he escogido los datos procedentes del estudio GSE72056, que se encuentran células tumorales y no tumorales. Por ello, uno de los pasos a dar es la selección de las células no tumorales, entre las que se encuentran las células inmunitarias, que son de nuestro interés.

De nuevo, también procesaré los datos para obtener un objeto ExpressionSet, que en este caso también contendrá información sobre los tipos celulares con los que se identifica cada célula del estudio.

```{r, cache = TRUE, warning=FALSE, message=FALSE}
setwd("~/Desktop/ELENA_UOC/TFM")
# Carga del fichero txt, después de descargar el archivo zip de GEO y despemaquetarlo:
GSE72056_melanoma_single_cell_revised_v2 <- read_delim("Datasets/GSE72056_melanoma_single_cell_revised_v2.txt", 
    delim = "\t", escape_double = FALSE, trim_ws = TRUE)

# Proceso la información de la metadata, pues está en las primeras 3 líneas, con nombres de columnas muy largos, y las células estan identificadas con números:
sc_metadata <- as.data.frame(t(GSE72056_melanoma_single_cell_revised_v2[1:3,]))
colnames(sc_metadata) <- sc_metadata[1,] # Los nombres de las columnas estan en la primera línea
sc_metadata <- sc_metadata[-1,] # Elimino línea de los nombres de columnas
colnames(sc_metadata)[2] <- "malignant" # Simplifico el nombre de la columna
sc_metadata$malignant <- sapply(sc_metadata$malignant, as.numeric) # Para poder seleccionar el valor que deseo
sc_metadata <- sc_metadata[sc_metadata$malignant == 1,] # Selecciono sólo las células no tumorales
colnames(sc_metadata)[3] <- "non_malignant" # Simplifico el nombre de la columna
sc_metadata$SampleID <- rownames(sc_metadata) # Genero una columna para identificar las células en el objeto ExpressionSet
sc_metadata$non_malignant <- sapply(sc_metadata$non_malignant, as.numeric) # Para poder convertir los nombres más sencillamente a carácteres
sc_metadata$Cell_type<- as.factor(if_else(sc_metadata$non_malignant == 1, "T_cell", 
                                 ifelse(sc_metadata$non_malignant == 2, "B_cell",
                                       ifelse(sc_metadata$non_malignant == 3, "Macrophage",
                                              ifelse(sc_metadata$non_malignant == 4, "Endo_cell", 
                                                     ifelse(sc_metadata$non_malignant == 5, "CAF", 
                                                            ifelse(sc_metadata$non_malignant == 6, "NK", "Other_cells"))))))) # Los tipos celulares a analizar

# Preparo los apartados asociados a la metadata, y a los tipos celulares que bisque necesita saber, que irán en el objeto ExpressionSet:
sc.pheno <- data.frame(check.names=F, check.rows=F, stringsAsFactors=F, row.names=sc_metadata$SampleID, 
                       SubjectName=sc_metadata$SampleID, cellType=sc_metadata$Cell_type) # Phenodata para saber qué tipos celulares usar
sc.meta <- data.frame(labelDescription=c("SampleID","Cell_type"),row.names=c("SampleID","Cell_type")) # Metadata para identificar las columnas
sc.pdata <- new("AnnotatedDataFrame",data=sc.pheno,varMetadata=sc.meta) # Este parámetro contiene ambos e irá en el objeto ExpressionSet

# Procesamiento de los niveles de expresión de las células del scRNA-seq, que irán en el objeto ExpressionSet:
sc_gex <-GSE72056_melanoma_single_cell_revised_v2[GSE72056_melanoma_single_cell_revised_v2$Cell %in% rownames(bulk.mtx),] # Selecciono los genes que también tengo en el bulk RNA-seq para simplificar y acelerar el análisis
sc_gex2 <- sc_gex[rowSums(sc_gex[,-1]) != 0,] # También simplifico el análisis eliminando los genes que no tengan expresión en las células seleccionadas del scRNA-seq
sc_gex2$Probes <- sc_gex2$Cell # Genero una nueva columna de los símbolos de los genes para que no sea confuso
sc_gex2$Cell <- NULL # Elimino la columna con nombre confuso
sc_gex2 <- aggregate(sc_gex2[,-ncol(sc_gex2)], by= list(c(sc_gex2$Probes)), mean) # Agrego los posibles duplicados calculando la media
rownames(sc_gex2) <- sc_gex2$Group.1 # Los nombres de genes únicos sin duplicados sirven para dar nombre a las líneas
sc_gex3 <- sc_gex2[,colnames(sc_gex2) %in% sc_metadata$SampleID] # Me quedo con las columnas que aparecerán en el objeto ExpressionSet

# Convertir los datos de expresión del scRNA-seq a objeto ExpressionSet:
sc.eset <- Biobase::ExpressionSet(assayData=as.matrix(sc_gex3), phenoData=sc.pdata)
print("scRNA-seq objeto para analizar datos:")
sc.eset
```

# Análisis de deconvolución

Por defecto, Bisque utiliza todos los genes para decomposición. 

Hay que indicar que no hay solapamiento de muestras por tratarse de muestras diferentes en el bulk RNA-seq y el scRNA-seq, pues Bisque podría realizar un análisis usando las mismas muestras si lo quisiéramos: ```use.overlap=FALSE```.

```{r, cache = TRUE}
res <- BisqueRNA::ReferenceBasedDecomposition(bulk.eset, sc.eset, markers=NULL, use.overlap=FALSE)
```

Encontramos las proporciones del bulk RNA-seq en el apartado ```bulk.props```, el qual puedo integrar en la metadata que ya tenía y almacenar en un archivo para posteriores análisis.

```{r, cache = TRUE, warning=FALSE, message=FALSE}
ref.based.estimates <- as.data.frame(t(res$bulk.props))
ref.based.estimates$geo_accession <- rownames(ref.based.estimates)
ref.based.estimates <- inner_join(ref.based.estimates, bulk_metadata, by = "geo_accession")
knitr::kable(head(ref.based.estimates[,1:7]), digits=2, caption = "Sección de las primeras muestras como ejemplo del resultado")
write.csv(ref.based.estimates,"./bisque_GSE35640.csv", row.names = FALSE)
```

