---
title: |
  | Pathway Analysis - T CD4 cells
  | Input data: DEGs
subtitle: " "
author: "Elena Eyre Sánchez, PhD"
date: "`r Sys.Date()`"
output:
  html_document:
    code_folding: hide
    toc: true
    toc_depth: 3
    toc_float: yes
    number_sections: true
    self-contained: true
    theme: journal
    urlcolor: tomato
  word_document:
    toc: true
  pdf_document:
    toc: true
    fig_caption: true
    number_sections: true
linkcolor: steelblue2
fontsize: 8 pt
#nocite: |
#bibliography: scholar1.bib
params:
  #path_dir: "/Users/elenaeyre/Desktop/ELENA_UOC/TMF"
  #data: benthic_macroinv.csv
editor_options: 
  chunk_output_type: console
---

```{r setup, include = FALSE}
knitr::opts_chunk$set(
  collapse = FALSE,
  comment = "##",
  highlight = TRUE,
  prompt = FALSE,
  results = "markup"
)
```

# Introducción y Objetivo

En este script realizo un pathways análisis con los DEGs obtenidos de los Venn Diagrams, y preparo el resultado en archivos gem para extraer un gráfico posteriormente en Cytoscape (<https://cran.r-project.org/web/packages/gprofiler2/vignettes/gprofiler2.html>).

# Paquetes y datos

```{r, cache = TRUE, echo = FALSE, warning=FALSE, message=FALSE}
knitr::opts_chunk$set(warning=FALSE)
package_to_load <- c("readr", "dplyr", "ggplot2", "tidyr", "dplyr","RColorBrewer", 
                     "Biobase","gplots", "tidyverse", "readxl")
for (package in package_to_load) {
  require(package, character.only = T); packageVersion(package)
}
extra_to_load <- c("knitr","stringr", "stringi", "ggrepel","ggpubr", "ggbreak",
                   "reshape2","ggfortify","cowplot","gprofiler2","limma")
for (package in extra_to_load) {
  require(package, character.only = T); packageVersion(package)
}
rm(package_to_load, extra_to_load)
```

# Datos

Cargo inicialmente los listados de células T CD4 obtenidas en jVenn. 

```{r, cache = TRUE, warning=FALSE, message=FALSE}
setwd("~/Desktop/ELENA_UOC/TFM")
jVenn_TCD4cells_vs_GSE22155_02 <- read_csv("DEGs/Venn_diagrams_cell_type_treatments_vs_untreated/jVenn_TCD4Cells_vs_GSE22155_02.csv")
head(jVenn_TCD4cells_vs_GSE22155_02) # sección de los resultados
jVenn_TCD4cells_vs_GSE22155_47 <- read_csv("DEGs/Venn_diagrams_cell_type_treatments_vs_untreated/jVenn_TCD4Cells_vs_GSE22155_47.csv")
jVenn_TCD4cells_vs_GSE91061 <- read_csv("DEGs/Venn_diagrams_cell_type_treatments_vs_untreated/jVenn_TCD4Cells_vs_GSE91061.csv")
jVenn_TCD4cells_vs_GSE35640 <- read_csv("DEGs/Venn_diagrams_cell_type_treatments_vs_untreated/jVenn_TCD4Cells_vs_GSE35640.csv")
jVenn_TCD4cells_vs_GSE61992 <- read_csv("DEGs/Venn_diagrams_cell_type_treatments_vs_untreated/jVenn_TCD4Cells_vs_GSE61992.csv")
setwd("~/Desktop/ELENA_UOC/TFM/GOBPs") # Directorio de trabajo
jVenn_TCD4cells <- read_delim("~/Desktop/ELENA_UOC/TFM/DEGs/Venn_diagrams_cell_type_treatments_comparison/Valid/jVenn_chart_TCD4cells.csv", 
    delim = ",", escape_double = FALSE, trim_ws = TRUE)
```

# Uncovered

En esta sección contemplo la posibilidad que los DEGs únicos en el dataset sin tratar se traten de mecanismos que se escapan al tratamiento pero que igualmente se ven afectados por la enfermedad.

Primero realizo el pathway multianálisis:

En esta sección contemplo la posibilidad que los DEGs únicos en el dataset sin tratar se traten de mecanismos que se escapan al tratamiento pero que igualmente se ven afectados por la enfermedad.

Primero realizo el pathway multianálisis:

```{r, cache = TRUE, warning=FALSE, message=FALSE}
multi_gostres <- gost(query = list("GSE22155_02" = unique(jVenn_TCD4cells_vs_GSE22155_02$GSE50509[which(is.na(jVenn_TCD4cells_vs_GSE22155_02$GSE50509) == F)]),
                             "GSE22155_47" = jVenn_TCD4cells_vs_GSE22155_47$GSE50509[which(is.na(jVenn_TCD4cells_vs_GSE22155_47$GSE50509) == F)],
                             "GSE35640" = jVenn_TCD4cells_vs_GSE35640$GSE50509[which(is.na(jVenn_TCD4cells_vs_GSE35640$GSE50509) == F)],
                             "GSE91061" = jVenn_TCD4cells_vs_GSE91061$GSE50509[which(is.na(jVenn_TCD4cells_vs_GSE91061$GSE50509) == F)],
                             "GSE61992" = jVenn_TCD4cells_vs_GSE61992$GSE50509[which(is.na(jVenn_TCD4cells_vs_GSE61992$GSE50509) == F)]
                             ),
                      evcodes = TRUE, multi_query = FALSE, 
                      sources = c("GO", "REAC", "MIRNA", "CORUM", "HP", "HPA", "WP"))
head(multi_gostres$result[,1:7])
```

```{r, cache = TRUE, warning=FALSE, message=FALSE, fig.height=18, fig.width=6}
p <- gostplot(multi_gostres, capped = FALSE, interactive = F)
p 
```

Estos resultados son los que utilizo para generar los archivos gem que archivo para usar más tarde en Cytoscape.

```{r, cache = TRUE, warning=FALSE, message=FALSE}
# format to GEM
gem <- multi_gostres$result[,c("query", "term_id", "term_name", "p_value", "intersection_size")]
colnames(gem) <- c("query", "GO.ID", "Description", "p.Val", "Genes")
gem$FDR <- gem$p.Val
gem$Phenotype = "+1"

gem %>% group_by(query) %>%
  group_walk(~
    write.table(data.frame(.x[,c("GO.ID", "Description", "p.Val", "FDR", "Phenotype", "Genes")]), 
                file = paste0("./Venn_diagrams_cell_type_treatments_vs_untreated/gProfiler_TCD4cells_Only_geneset_", unique(.y$query), "_gem.txt"),
                sep = "\t", quote = F, row.names = F))
```

Proporciones de los pathways para cada estudio:

```{r, cache = TRUE, warning=FALSE, message=FALSE}
df <- as.data.frame(multi_gostres$result[,1:13])
table(df$query)
prop.table(table(df$query))*100
#table(df$term_name)
#prop.table(table(df$term_name))*100
df2 <- as.data.frame(table(df$term_name, df$query))
#length(unique(df2$Var1))
write.table(df, file = "./Venn_diagrams_cell_type_treatments_vs_untreated/TCD4cells_GOBPs.txt", sep = "\t",quote = F,row.names = F)
write.table(df2, file = "./Venn_diagrams_cell_type_treatments_vs_untreated/TCD4cells_GOBPs_freq.txt", sep = "\t",quote = F,row.names = F)
#rm(jVenn_TCD4cells_vs_GSE22155_02, jVenn_TCD4cells_vs_GSE22155_47, jVenn_TCD4cells_vs_GSE35640, jVenn_TCD4cells_vs_GSE61992, jVenn_TCD4cells_vs_GSE91061)
```

Barplot of the top GO-BPs:

```{r, cache = TRUE, warning=FALSE, message=FALSE}
plot_gobps <- function(study, n = 50){
df2 <- df[df$source == "GO:BP",]
df2_GSE91061 <- df2[df2$query == study,]
df2_GSE91061 <- df2_GSE91061[1:n,]
ggplot(df2_GSE91061, aes(p_value, reorder(term_name,p_value))) + ggtitle(study) +
  geom_point(aes(p_value, reorder(term_name,p_value), colour = intersection_size, size = intersection_size), alpha = 0.6)+
  theme_bw() + theme(axis.text.y.left = element_text(size = 5)) +
  labs(x= "p-value", y="Term name", colour = "Intersection size", size = "Intersection size", caption = paste0("p-value = ",0.05))+
  scale_color_gradient(low="blue", high="red")
}

plot_gobps(study = "GSE91061")
print("\n")
plot_gobps(study = "GSE61992")
print("\n")
plot_gobps(study = "GSE35640")
print("\n")
plot_gobps(study = "GSE22155_02")
print("\n")
plot_gobps(study = "GSE22155_47")
```

# Exclusive

En esta sección analizo los DEGs exclusivos para cada estudio, y realizo un multi-análisis para cada estudio. Los resultados los guardo como archivos gem específicos para usar en Cytoscape.

Primero realizo el pathway multianálisis:

```{r, cache = TRUE, warning=FALSE, message=FALSE}
multi_gostres <- gost(query = list("GSE61992" = jVenn_TCD4cells$GSE61992[which(is.na(jVenn_TCD4cells$GSE61992) == F)],
                             "GSE91061" = jVenn_TCD4cells$GSE91061[which(is.na(jVenn_TCD4cells$GSE91061) == F)]
                             ),
                      evcodes = TRUE, multi_query = FALSE, 
                      sources = c("GO", "REAC", "MIRNA", "CORUM", "HP", "HPA", "WP"))
head(multi_gostres$result[,1:7])
```

Estos resultados son los que utilizo para generar los archivos gem que archivo para usar más tarde en Cytoscape.

```{r, cache = TRUE, warning=FALSE, message=FALSE}
# format to GEM
gem <- multi_gostres$result[,c("query", "term_id", "term_name", "p_value", "intersection_size")]
colnames(gem) <- c("query", "GO.ID", "Description", "p.Val", "Genes")
gem$FDR <- gem$p.Val
gem$Phenotype = "+1"

gem %>% group_by(query) %>%
  group_walk(~
    write.table(data.frame(.x[,c("GO.ID", "Description", "p.Val", "FDR", "Phenotype", "Genes")]), 
                file = paste0("./Treatment_comparisons/gProfiler_TCD4cells_Only_geneset_", unique(.y$query), "_gem.txt"),
                sep = "\t", quote = F, row.names = F))
```

```{r, cache = TRUE, warning=FALSE, message=FALSE, fig.height=15, fig.width=16}
p <- gostplot(multi_gostres, capped = FALSE, interactive = F)
p 
```

Proporciones de los pathways para cada estudio:

```{r, cache = TRUE, warning=FALSE, message=FALSE}
df <- as.data.frame(multi_gostres$result[,1:13])
table(df$query)
write.table(gem, file = "./Treatment_comparisons/gProfiler_TCD4cells_Only_genesets.txt", sep = "\t",quote = F,row.names = F)
```

```{r, cache = TRUE, warning=FALSE, message=FALSE}
plot_gobps <- function(study){
df2_GSE91061 <- df2[df2$query == study,]
ggplot(df2_GSE91061, aes(p_value, reorder(term_name,p_value))) + ggtitle(study) +
  geom_point(aes(p_value, reorder(term_name,p_value), colour = intersection_size, size = intersection_size), alpha = 0.6)+
  theme_bw() + theme(axis.text.y.left = element_text(size = 5)) +
  labs(x= "p-value", y="Term name", colour = "Intersection size", size = "Intersection size", caption = paste0("Top-4\np-value = ",0.05))+
  scale_color_gradient(low="blue", high="red")
}
df2 <- df[df$source == "GO:BP",]
df2 <- df2[1:50,]
plot_gobps(study = "GSE91061")
print("\n")
df2 <- df[df$source == "GO:BP",]
plot_gobps(study = "GSE61992")
```

# Máximo solapamiento

En esta sección analizo los DEGs que más se comparten entre los estudios para observar los mecanismos que pudieran haber en común entre los tratamientos.

Primero realizo el pathway multianálisis:

```{r, cache = TRUE, warning=FALSE, message=FALSE}
multi_gostres <- gost(query = list("TabrafenibTrametinib_antiCTLA4PD1" = jVenn_TCD4cells$`GSE91061|GSE61992`[which(is.na(jVenn_TCD4cells$`GSE91061|GSE61992`) == F)]),
                      evcodes = TRUE, multi_query = FALSE, 
                      sources = c("GO", "REAC", "MIRNA", "CORUM", "HP", "HPA", "WP"))
head(multi_gostres$result[,1:7])
```

```{r, cache = TRUE, warning=FALSE, message=FALSE, fig.height=7, fig.width=16}
p <- gostplot(multi_gostres, capped = FALSE, interactive = F)
p 
```

Estos resultados son los que utilizo para generar los archivos gem que archivo para usar más tarde en Cytoscape.

```{r, cache = TRUE, warning=FALSE, message=FALSE}
# format to GEM
gem <- multi_gostres$result[,c("query", "term_id", "term_name", "p_value", "intersection_size")]
colnames(gem) <- c("query", "GO.ID", "Description", "p.Val", "Genes")
gem$FDR <- gem$p.Val
gem$Phenotype = "+1"

gem %>% group_by(query) %>%
  group_walk(~
                   write.table(data.frame(.x[,c("GO.ID", "Description", "p.Val", "FDR", "Phenotype", "Genes")]), 
                file = paste0("./Treatment_comparisons/gProfiler_TCD4cells_maxOverlap_geneset_", unique(.y$query), "_gem.txt"),
                sep = "\t", quote = F, row.names = F))
```

Al mirar los procesos por cada comparación salieron demasiados para poder visualizarlos bien, por lo que decidí restringir a los procesos GO-BPs únicamente y guardarlos en pdf.

```{r, cache = TRUE, warning=FALSE, message=FALSE}
#unique(gem$query)

gem2 <- gem[grep("GO",gem$GO.ID),]
plot_gobps <- function(query, cutoff = 0.05) {
gem2 <- gem2[gem2$FDR <= cutoff,]
gem2_1 <- gem2[gem2$query == query, ]
ggplot(gem2_1, aes(FDR, Description)) + ggtitle(query) +
  geom_point(aes(FDR, Description, colour = Genes, size = Genes), alpha = 0.6)+
  theme_bw() + theme(axis.text.y.left = element_text(size = 5)) +
  labs(caption = paste0("FDR = ",cutoff))+
  scale_color_gradient(low="blue", high="red")
}

plot_gobps("TabrafenibTrametinib_antiCTLA4PD1") 
```

```{r, cache = TRUE, warning=FALSE, message=FALSE}
df <- as.data.frame(multi_gostres$result[,1:13])
df2 <- df[df$source == "GO:BP",]
plot_gobps <- function(study){
df2_GSE91061 <- df2[df2$query == study,]
ggplot(df2_GSE91061, aes(p_value, reorder(term_name,p_value))) + ggtitle(study) +
  geom_point(aes(p_value, reorder(term_name,p_value), colour = intersection_size, size = intersection_size), alpha = 0.6)+
  theme_bw() + theme(axis.text.y.left = element_text(size = 5)) +
  labs(x= "p-value", y="Term name", colour = "Intersection size", size = "Intersection size", caption = paste0("p-value = ",0.05))+
  scale_color_gradient(low="blue", high="red")
}
plot_gobps(study = "TabrafenibTrametinib_antiCTLA4PD1")
```
