---
title: | 
  | Datos harmonizados
  | Comparaciones estadísticas
subtitle: " "
author: "Elena Eyre Sánchez, PhD"
date: "`r Sys.Date()`"
output:
  pdf_document:
    toc: true
    fig_caption: true
    number_sections: true
  word_document:
    toc: true
  html_document:
    code_folding: hide
    toc: true
    toc_depth: 3
    toc_float: yes
    number_sections: true
    self-contained: true
    theme: journal
    urlcolor: tomato
linkcolor: steelblue2
fontsize: 8 pt
#nocite: |
#bibliography: scholar1.bib
params:
  #path_dir: "/Users/elenaeyre/Desktop/ELENA_UOC/TMF"
  #data: benthic_macroinv.csv
editor_options: 
  chunk_output_type: console
---

```{r setup, include = FALSE}
knitr::opts_chunk$set(
  collapse = FALSE,
  comment = "##",
  highlight = TRUE,
  prompt = FALSE,
  results = "markup"
)
```

# Introducción y Objetivo

# Paquetes y datos

```{r, cache = TRUE, echo = FALSE, warning=FALSE, message=FALSE}
knitr::opts_chunk$set(warning=FALSE)
#if (!requireNamespace("BiocManager", quietly = TRUE)) {
#  install.packages("BiocManager")
#}
#BiocManager::install("quantiseqr")
package_to_load <- c("readr", "dplyr", "ggplot2", "tidyr", "dplyr","RColorBrewer", 
                     "Biobase","quantiseqr", "gplots", "tidyverse")
for (package in package_to_load) {
  require(package, character.only = T); packageVersion(package)
}
extra_to_load <- c("knitr","stringr", "stringi", "ggrepel","ggpubr", "ggbreak",
                   "reshape2","ggfortify","cowplot","GEOquery","Seurat","data.table",
                   "limma","illuminaHumanv4.db","SummarizedExperiment","tibble",
                   "gprofiler2")
for (package in extra_to_load) {
  require(package, character.only = T); packageVersion(package)
}
rm(package_to_load, extra_to_load)
```

## Metadata original

Los datos a comparar son los datos harmonizados de los resultados obtenidos de los análisis previos de deconvolución: 

- GSE22155 (<https://www.ncbi.nlm.nih.gov/geo/query/acc.cgi>) con dos plataformas: GPL6102 y GPL6947.

- GSE35640 (<https://www.ncbi.nlm.nih.gov/geo/query/acc.cgi?acc=GSE35640>)

- GSE50509 (<https://www.ncbi.nlm.nih.gov/geo/query/acc.cgi?acc=GSE50509>)

- GSE61992 (<https://www.ncbi.nlm.nih.gov/geo/query/acc.cgi?acc=GSE61992>)

- GSE54467 (<https://www.ncbi.nlm.nih.gov/geo/query/acc.cgi?acc=GSE54467>)

- TCGA-SKCM (<https://portal.gdc.cancer.gov/projects/TCGA-SKCM>)

De manera excepcional, tenemos GSE120575 (<https://www.ncbi.nlm.nih.gov/geo/query/acc.cgi?acc=GSE120575>), que consiste en un dataset scRNA-seq en el que han analizado muestras tumorales y controles.

```{r, echo=FALSE, cache = TRUE, warning=FALSE, message=FALSE}
setwd("~/Desktop/ELENA_UOC/TFM")
library(readxl)
deconvoluted_datasets_harmonized <- read_excel("deconvoluted_datasets_harmonized.xlsx")
GSE120575_harmonized <- read_excel("GSE120575_harmonized.xlsx")
```

# Comparación estadística

Para cada tipo celular, inicialmente realizo un análisis ANOVA comparando los valores de las fracciones celulares específicas con los tratamientos utilizados. Después realizo un post-test con el test Tukey para tener las comparaciones de tipo pair-wise.

## B cells

```{r, cache = TRUE, echo = FALSE, fig.width=8}
df <- as.data.frame(deconvoluted_datasets_harmonized[,1:16])
df_sc <- as.data.frame(GSE120575_harmonized)
df <- df[df$cell_type == "B.cells",]
df_sc <- df_sc[df_sc$sample_type == "B_cell",]
df <- rbind(df,df_sc)

# Para calcular ANOVA
model=lm( sapply(deconv_value, as.numeric) ~ treatment, data = df, na.action = )
ANOVA=aov(model)
summary(ANOVA)
#plot(ANOVA)

# Tukey test para estudiar cada comparativa de manera pair-wise
TUKEY <- TukeyHSD(x=ANOVA, 'treatment', ordered=TRUE)
tk <- as.data.frame(TUKEY$treatment)
tk$comp <- rownames(tk)
tk$sign <- if_else(tk$`p adj` <= 0.05 , "signif", "not_signif")
ggplot(tk, aes(tk$`p adj`, comp)) + 
  geom_point(aes(colour = sign))+
  theme_bw() + ggtitle("Treatment comparison in B cells") +
  labs(x = "p-values", y = "Comparisons", colour = "Significant\n(p-value<0.05)")
```

Si tengo en cuenta únicamente los estudios que han pasado por el análisis de deconvolución: 

```{r, cache = TRUE, echo = FALSE, fig.width=8}
df <- as.data.frame(deconvoluted_datasets_harmonized)
df <- df[df$cell_type == "B.cells",]
df$treatment2 <- sapply(as.factor(df$treatment),as.numeric)

# Para calcular ANOVA
model=lm( deconv_value ~ treatment, data = df)
ANOVA=aov(model)
summary(ANOVA)
#plot(ANOVA)

# Tukey test para estudiar cada comparativa de manera pair-wise
TUKEY <- TukeyHSD(x=ANOVA, 'treatment', ordered=TRUE)
tk <- as.data.frame(TUKEY$treatment)
tk$comp <- rownames(tk)
tk$sign <- if_else(tk$`p adj` <= 0.05 , "signif", "not_signif")
ggplot(tk, aes(tk$`p adj`, comp)) + 
  geom_point(aes(colour = sign))+
  theme_bw() + ggtitle("Treatment comparison in B cells") +
  labs(x = "p-values", y = "Comparisons", colour = "Significant\n(p-value<0.05)")
```

# Macrófagos tipo 1

En este caso, debido a que el estudio scRNA-seq GSE120575 presenta los macrófagos junto con los monocitos, presento únicamente las comparaciones con los demás tratamientos.

```{r, cache = TRUE, echo = FALSE, fig.width=8}
df <- as.data.frame(deconvoluted_datasets_harmonized)
df <- df[df$cell_type == "Macrophages.M1",]
df$treatment2 <- sapply(as.factor(df$treatment),as.numeric)

# Para calcular ANOVA
model=lm( deconv_value ~ treatment, data = df)
ANOVA=aov(model)
summary(ANOVA)
#plot(ANOVA)

# Tukey test para estudiar cada comparativa de manera pair-wise
TUKEY <- TukeyHSD(x=ANOVA, 'treatment', ordered=TRUE)
tk <- as.data.frame(TUKEY$treatment)
tk$comp <- rownames(tk)
tk$sign <- if_else(tk$`p adj` <= 0.05 , "signif", "not_signif")
ggplot(tk, aes(tk$`p adj`, comp)) + 
  geom_point(aes(colour = sign))+
  theme_bw() + ggtitle("Treatment comparison in Macrophages type 1") +
  labs(x = "p-values", y = "Comparisons", colour = "Significant\n(p-value<0.05)")
```

# Macrófagos tipo 2

En este caso, debido a que el estudio scRNA-seq GSE120575 presenta los macrófagos junto con los monocitos, presento únicamente las comparaciones con los demás tratamientos.

```{r, cache = TRUE, echo = FALSE, fig.width=8}
df <- as.data.frame(deconvoluted_datasets_harmonized)
df <- df[df$cell_type == "Macrophages.M2",]
df$treatment2 <- sapply(as.factor(df$treatment),as.numeric)

# Para calcular ANOVA
model=lm( deconv_value ~ treatment, data = df)
ANOVA=aov(model)
summary(ANOVA)
#plot(ANOVA)

# Tukey test para estudiar cada comparativa de manera pair-wise
TUKEY <- TukeyHSD(x=ANOVA, 'treatment', ordered=TRUE)
tk <- as.data.frame(TUKEY$treatment)
tk$comp <- rownames(tk)
tk$sign <- if_else(tk$`p adj` <= 0.05 , "signif", "not_signif")
ggplot(tk, aes(tk$`p adj`, comp)) + 
  geom_point(aes(colour = sign))+
  theme_bw() + ggtitle("Treatment comparison in Macrophages type 2") +
  labs(x = "p-values", y = "Comparisons", colour = "Significant\n(p-value<0.05)")
```

# Monocitos

En este caso, debido a que el estudio scRNA-seq GSE120575 presenta los macrófagos junto con los monocitos, presento únicamente las comparaciones con los demás tratamientos.

```{r, cache = TRUE, echo = FALSE, fig.width=8}
df <- as.data.frame(deconvoluted_datasets_harmonized)
df <- df[df$cell_type == "Monocytes",]
df$treatment2 <- sapply(as.factor(df$treatment),as.numeric)

# Para calcular ANOVA
model=lm( deconv_value ~ treatment, data = df)
ANOVA=aov(model)
summary(ANOVA)
#plot(ANOVA)

# Tukey test para estudiar cada comparativa de manera pair-wise
TUKEY <- TukeyHSD(x=ANOVA, 'treatment', ordered=TRUE)
tk <- as.data.frame(TUKEY$treatment)
tk$comp <- rownames(tk)
tk$sign <- if_else(tk$`p adj` <= 0.05 , "signif", "not_signif")
ggplot(tk, aes(tk$`p adj`, comp)) + 
  geom_point(aes(colour = sign))+
  theme_bw() + ggtitle("Treatment comparison in Monocytes") +
  labs(x = "p-values", y = "Comparisons", colour = "Significant\n(p-value<0.05)")
```

# Neutrófilos

En este caso, debido a que el estudio scRNA-seq GSE120575 no presenta resultados específicos de neutrófilos, presento únicamente las comparaciones con los demás tratamientos.

```{r, cache = TRUE, echo = FALSE, fig.width=8}
df <- as.data.frame(deconvoluted_datasets_harmonized)
df <- df[df$cell_type == "Neutrophils",]
df$treatment2 <- sapply(as.factor(df$treatment),as.numeric)

# Para calcular ANOVA
model=lm( deconv_value ~ treatment, data = df)
ANOVA=aov(model)
summary(ANOVA)
#plot(ANOVA)

# Tukey test para estudiar cada comparativa de manera pair-wise
TUKEY <- TukeyHSD(x=ANOVA, 'treatment', ordered=TRUE)
tk <- as.data.frame(TUKEY$treatment)
tk$comp <- rownames(tk)
tk$sign <- if_else(tk$`p adj` <= 0.05 , "signif", "not_signif")
ggplot(tk, aes(tk$`p adj`, comp)) + 
  geom_point(aes(colour = sign))+
  theme_bw() + ggtitle("Treatment comparison in Neutrophils") +
  labs(x = "p-values", y = "Comparisons", colour = "Significant\n(p-value<0.05)")
```

# Células NK

En este caso, debido a que el estudio scRNA-seq GSE120575 no presenta resultados específicos de células NK, presento únicamente las comparaciones con los demás tratamientos.

```{r, cache = TRUE, echo = FALSE, fig.width=8}
df <- as.data.frame(deconvoluted_datasets_harmonized)
df <- df[df$cell_type == "NK.cells",]
df$treatment2 <- sapply(as.factor(df$treatment),as.numeric)

# Para calcular ANOVA
model=lm( deconv_value ~ treatment, data = df)
ANOVA=aov(model)
summary(ANOVA)
#plot(ANOVA)

# Tukey test para estudiar cada comparativa de manera pair-wise
TUKEY <- TukeyHSD(x=ANOVA, 'treatment', ordered=TRUE)
tk <- as.data.frame(TUKEY$treatment)
tk$comp <- rownames(tk)
tk$sign <- if_else(tk$`p adj` <= 0.05 , "signif", "not_signif")
ggplot(tk, aes(tk$`p adj`, comp)) + 
  geom_point(aes(colour = sign))+
  theme_bw() + ggtitle("Treatment comparison in NK cells") +
  labs(x = "p-values", y = "Comparisons", colour = "Significant\n(p-value<0.05)")
```

# Células T CD4

En este caso, debido a que el estudio scRNA-seq GSE120575 no presenta resultados específicos de células T CD4, presento únicamente las comparaciones con los demás tratamientos.

```{r, cache = TRUE, echo = FALSE, fig.width=8}
df <- as.data.frame(deconvoluted_datasets_harmonized)
df <- df[df$cell_type == "T.cells.CD4",]
df$treatment2 <- sapply(as.factor(df$treatment),as.numeric)

# Para calcular ANOVA
model=lm( deconv_value ~ treatment, data = df)
ANOVA=aov(model)
summary(ANOVA)
#plot(ANOVA)

# Tukey test para estudiar cada comparativa de manera pair-wise
TUKEY <- TukeyHSD(x=ANOVA, 'treatment', ordered=TRUE)
tk <- as.data.frame(TUKEY$treatment)
tk$comp <- rownames(tk)
tk$sign <- if_else(tk$`p adj` <= 0.05 , "signif", "not_signif")
ggplot(tk, aes(tk$`p adj`, comp)) + 
  geom_point(aes(colour = sign))+
  theme_bw() + ggtitle("Treatment comparison in T cells CD4") +
  labs(x = "p-values", y = "Comparisons", colour = "Significant\n(p-value<0.05)")
```

# T cells CD8

```{r, cache = TRUE, echo = FALSE, fig.width=8}
df <- as.data.frame(deconvoluted_datasets_harmonized[,1:16])
df_sc <- as.data.frame(GSE120575_harmonized)
df <- df[df$cell_type == "T.cells.CD8",]
df_sc <- df_sc[grep("CD8", df_sc$sample_type),]
df <- rbind(df,df_sc)

# Para calcular ANOVA
model=lm( sapply(deconv_value, as.numeric) ~ treatment, data = df, na.action = )
ANOVA=aov(model)
summary(ANOVA)
#plot(ANOVA)

# Tukey test para estudiar cada comparativa de manera pair-wise
TUKEY <- TukeyHSD(x=ANOVA, 'treatment', ordered=TRUE)
tk <- as.data.frame(TUKEY$treatment)
tk$comp <- rownames(tk)
tk$sign <- if_else(tk$`p adj` <= 0.05 , "signif", "not_signif")
ggplot(tk, aes(tk$`p adj`, comp)) + 
  geom_point(aes(colour = sign))+
  theme_bw() + ggtitle("Treatment comparison in T cells CD8") +
  labs(x = "p-values", y = "Comparisons", colour = "Significant\n(p-value<0.05)")
```

# T regs

```{r, cache = TRUE, echo = FALSE, fig.width=8}
df <- as.data.frame(deconvoluted_datasets_harmonized[,1:16])
df_sc <- as.data.frame(GSE120575_harmonized)
df <- df[df$cell_type == "Tregs",]
df_sc <- df_sc[df_sc$sample_type == "Treg_cell",]
df <- rbind(df,df_sc)

# Para calcular ANOVA
model=lm( sapply(deconv_value, as.numeric) ~ treatment, data = df, na.action = )
ANOVA=aov(model)
summary(ANOVA)
#plot(ANOVA)

# Tukey test para estudiar cada comparativa de manera pair-wise
TUKEY <- TukeyHSD(x=ANOVA, 'treatment', ordered=TRUE)
tk <- as.data.frame(TUKEY$treatment)
tk$comp <- rownames(tk)
tk$sign <- if_else(tk$`p adj` <= 0.05 , "signif", "not_signif")
ggplot(tk, aes(tk$`p adj`, comp)) + 
  geom_point(aes(colour = sign))+
  theme_bw() + ggtitle("Treatment comparison in Tregs") +
  labs(x = "p-values", y = "Comparisons", colour = "Significant\n(p-value<0.05)")
```

# Dendritic cells

```{r, cache = TRUE, echo = FALSE, fig.width=8}
df <- as.data.frame(deconvoluted_datasets_harmonized[,1:16])
df_sc <- as.data.frame(GSE120575_harmonized)
df <- df[df$cell_type == "Dendritic.cells",]
df_sc <- df_sc[df_sc$sample_type == "Dendritic_cell",]
df <- rbind(df,df_sc)

# Para calcular ANOVA
model=lm( sapply(deconv_value, as.numeric) ~ treatment, data = df, na.action = )
ANOVA=aov(model)
summary(ANOVA)
#plot(ANOVA)

# Tukey test para estudiar cada comparativa de manera pair-wise
TUKEY <- TukeyHSD(x=ANOVA, 'treatment', ordered=TRUE)
tk <- as.data.frame(TUKEY$treatment)
tk$comp <- rownames(tk)
tk$sign <- if_else(tk$`p adj` <= 0.05 , "signif", "not_signif")
ggplot(tk, aes(tk$`p adj`, comp)) + 
  geom_point(aes(colour = sign))+
  theme_bw() + ggtitle("Treatment comparison in Dendritic cells") +
  labs(x = "p-values", y = "Comparisons", colour = "Significant\n(p-value<0.05)")
```

