---
title: |
  | Comparaciones estadísticas
subtitle: " "
author: "Elena Eyre Sánchez, PhD"
date: "`r Sys.Date()`"
output:
  html_document:
    code_folding: hide
    toc: true
    toc_depth: 3
    toc_float: yes
    number_sections: true
    self-contained: true
    theme: journal
    urlcolor: tomato
  word_document:
    toc: true
  pdf_document:
    toc: true
    fig_caption: true
    number_sections: true
linkcolor: steelblue2
fontsize: 8 pt
#nocite: |
#bibliography: scholar1.bib
params:
  #path_dir: "/Users/elenaeyre/Desktop/ELENA_UOC/TMF"
  #data: benthic_macroinv.csv
editor_options: 
  chunk_output_type: console
---

```{r setup, include = FALSE}
knitr::opts_chunk$set(
  collapse = FALSE,
  comment = "##",
  highlight = TRUE,
  prompt = FALSE,
  results = "markup"
)
```

# Introducción y Objetivo

# Paquetes y datos

```{r, cache = TRUE, echo = FALSE, warning=FALSE, message=FALSE}
knitr::opts_chunk$set(warning=FALSE)
#if (!requireNamespace("BiocManager", quietly = TRUE)) {
#  install.packages("BiocManager")
#}
#BiocManager::install("quantiseqr")
package_to_load <- c("readr", "dplyr", "ggplot2", "tidyr", "dplyr","RColorBrewer", 
                     "Biobase","quantiseqr", "gplots", "tidyverse")
for (package in package_to_load) {
  require(package, character.only = T); packageVersion(package)
}
extra_to_load <- c("knitr","stringr", "stringi", "ggrepel","ggpubr", "ggbreak",
                   "reshape2","ggfortify","cowplot","GEOquery","Seurat","data.table",
                   "limma","illuminaHumanv4.db","SummarizedExperiment","tibble",
                   "gprofiler2")
for (package in extra_to_load) {
  require(package, character.only = T); packageVersion(package)
}
rm(package_to_load, extra_to_load)
```

## Metadata original

Para asegurar que examinamos todas las opciones, examinamos las variables originales.

Los datos a comparar son los resultados obtenidos de los análisis previos de deconvolución: 

- GSE22155 (<https://www.ncbi.nlm.nih.gov/geo/query/acc.cgi>) con dos plataformas: GPL6102 y GPL6947.

- GSE35640 (<https://www.ncbi.nlm.nih.gov/geo/query/acc.cgi?acc=GSE35640>)

- GSE61992 (<https://www.ncbi.nlm.nih.gov/geo/query/acc.cgi?acc=GSE61992>)

- GSE91061 (<https://www.ncbi.nlm.nih.gov/geo/query/acc.cgi?acc=GSE91061>)

- TCGA-SKCM (<https://portal.gdc.cancer.gov/projects/TCGA-SKCM>)

De manera excepcional, tenemos GSE120575 (<https://www.ncbi.nlm.nih.gov/geo/query/acc.cgi?acc=GSE120575>), que consiste en un dataset scRNA-seq en el que han analizado muestras tumorales y controles.

```{r, cache = TRUE, warning=FALSE, message=FALSE}
setwd("~/Desktop/ELENA_UOC/TFM")
GSE22155_GPL6102 <- read_csv("Deconvolution_analysis/Quantiseq_analyses/quantiseqr_GSE22155_GPL6102.csv")
GSE22155_GPL6947 <- read_csv("Deconvolution_analysis/Quantiseq_analyses/quantiseqr_GSE22155_GPL6947.csv")
GSE35640 <- read_csv("Deconvolution_analysis/Quantiseq_analyses/quantiseq_GSE35640.csv")
GSE61992 <- read_csv("Deconvolution_analysis/Quantiseq_analyses/quantiseq_GSE61992.csv")
#GSE91061 <- read_csv("Deconvolution_analysis/Quantiseq_analyses/quantiseq_GSE91061.csv")
GSE91061 <- read_delim("Deconvolution_analysis/Quantiseq_analyses/quantiseqr_GSE91061.csv", 
    delim = ",")
tcga_skcm <- read_csv("Deconvolution_analysis/Quantiseq_analyses/quantiseq_tcga_skcm.csv")
TCGA_SKCM_clinical_data <- readxl::read_excel("Datasets/TCGA_SKCM_clinical_data.xlsx")
```

## Metadata harmonizada

Para poder estudiar si podemos comparar 

- Cohorte GSE22155 y plataforma GPL6947:

```{r, cache = TRUE, echo = FALSE}
setwd("~/Desktop/ELENA_UOC/TFM")
df_GSE22155_GPL6947 <- GSE22155_GPL6947[,2:12] # Selección de las fracciones celulares en una nueva tabla
df_GSE22155_GPL6947$samples <- GSE22155_GPL6947$geo_accession # Columna para poder integrar todas las tablas
df_GSE22155_GPL6947$treatment <- "Standard (dacarbazine monotherapy, DTIC)" # Harmonización de la definición del tratamiento
df_GSE22155_GPL6947$sample_type[grep("metastasis", GSE22155_GPL6947$source_name_ch1)] <- "Metastatic" # Harmonización del tipo de muestra 
df_GSE22155_GPL6947$contact_country <- GSE22155_GPL6947$contact_country # Columna del país para una potencial comparación de recursos
df_GSE22155_GPL6947$age_diag <- GSE22155_GPL6947$`age at primary diagnosis:ch1` # Columna de la edad en el momento del primer diagnóstico
df_GSE22155_GPL6947$age_metas <-GSE22155_GPL6947$`age at metastases:ch1` # Columna de la edad en el momento de la detección de metástasis
df_GSE22155_GPL6947$sex <- GSE22155_GPL6947$`sex:ch1` # Columna del género del paciente
df_GSE22155_GPL6947$loc_melan <-GSE22155_GPL6947$`localization of primary melanoma:ch1` # Columna de localización del melanoma
df_GSE22155_GPL6947$os_event <- GSE22155_GPL6947$`event (0=alive, 1=dead):ch1` # Eventos de supervivencia
df_GSE22155_GPL6947$os_days <- GSE22155_GPL6947$`os (days):ch1` # Días de supervivencia
df_GSE22155_GPL6947$stage <- GSE22155_GPL6947$`stage:ch1` # Estadio del tumor
df_GSE22155_GPL6947$response <- NA # Respuesta al tratamiento
```

- Cohorte GSE22155 y plataforma GPL6102:

```{r, cache = TRUE, echo = FALSE}
setwd("~/Desktop/ELENA_UOC/TFM")
df_GSE22155_GPL6102 <- GSE22155_GPL6102[,2:12] # Selección de las fracciones celulares en una nueva tabla
df_GSE22155_GPL6102$samples <- GSE22155_GPL6102$geo_accession # Columna para poder integrar todas las tablas
df_GSE22155_GPL6102$treatment <- "Standard (dacarbazine monotherapy, DTIC)" # Harmonización de la definición del tratamiento
df_GSE22155_GPL6102$sample_type[grep("metastasis", GSE22155_GPL6102$source_name_ch1)] <- "Metastatic" # Harmonización del tipo de muestra 
df_GSE22155_GPL6102$contact_country <- GSE22155_GPL6102$contact_country # Columna del país para una potencial comparación de recursos
df_GSE22155_GPL6102$age_diag <- GSE22155_GPL6102$`age at primary diagnosis:ch1` # Columna de la edad en el momento del primer diagnóstico
df_GSE22155_GPL6102$age_metas <-GSE22155_GPL6102$`age at metastases:ch1` # Columna de la edad en el momento de la detección de metástasis
df_GSE22155_GPL6102$sex <- GSE22155_GPL6102$`sex:ch1` # Columna del género del paciente
df_GSE22155_GPL6102$loc_melan <-GSE22155_GPL6102$`localization of primary melanoma:ch1` # Columna de localización del melanoma
df_GSE22155_GPL6102$os_event <- GSE22155_GPL6102$`event (0=alive, 1=dead):ch1` # Eventos de supervivencia
df_GSE22155_GPL6102$os_days <- GSE22155_GPL6102$`os (days):ch1` # Días de supervivencia
df_GSE22155_GPL6102$stage <- GSE22155_GPL6102$`stage:ch1` # Estadio del tumor
df_GSE22155_GPL6102$response <- NA # Respuesta al tratamiento
```

- Cohorte GSE35640:

```{r, cache = TRUE, echo = FALSE}
setwd("~/Desktop/ELENA_UOC/TFM")
df_GSE35640 <- GSE35640[,2:12] # Selección de las fracciones celulares en una nueva tabla
df_GSE35640$samples <- GSE35640$geo_accession # Columna para poder integrar todas las tablas
df_GSE35640$treatment <- "Untreated" # Harmonización de la definición del tratamiento
df_GSE35640$sample_type <- "Melanoma" # Harmonización del tipo de muestra 
df_GSE35640$contact_country <- GSE35640$contact_country # Columna del país para una potencial comparación de recursos
df_GSE35640$age_diag <- NA # Columna de la edad en el momento del primer diagnóstico
df_GSE35640$age_metas <-NA # Columna de la edad en el momento de la detección de metástasis
df_GSE35640$sex <- NA # Columna del género del paciente
df_GSE35640$loc_melan <-NA # Columna de localización del melanoma
df_GSE35640$os_event <- NA # Eventos de supervivencia
df_GSE35640$os_days <- NA # Días de supervivencia
df_GSE35640$stage <- NA # Estadio del tumor
df_GSE35640$response <- GSE35640$`response:ch1` # Respuesta al tratamiento
```

- Cohorte GSE61992:

```{r, cache = TRUE, echo = FALSE}
setwd("~/Desktop/ELENA_UOC/TFM")
df_GSE61992 <- GSE61992[,2:12] # Selección de las fracciones celulares en una nueva tabla
df_GSE61992$samples <- GSE61992$geo_accession # Columna para poder integrar todas las tablas
df_GSE61992$treatment <- GSE61992$description # Harmonización de la definición del tratamiento
df_GSE61992$sample_type <- "Melanoma" # Harmonización del tipo de muestra 
df_GSE61992$contact_country <- GSE61992$contact_country # Columna del país para una potencial comparación de recursos
df_GSE61992$age_diag <- NA # Columna de la edad en el momento del primer diagnóstico
df_GSE61992$age_metas <-NA # Columna de la edad en el momento de la detección de metástasis
df_GSE61992$sex <- NA # Columna del género del paciente
df_GSE61992$loc_melan <-GSE61992$Description_2 # Columna de localización del melanoma
df_GSE61992$os_event <- NA # Eventos de supervivencia
df_GSE61992$os_days <- NA # Días de supervivencia
df_GSE61992$stage <- NA # Estadio del tumor
df_GSE61992$response <- NA # Respuesta al tratamiento
```

- Cohorte GSE91061:

```{r, cache = TRUE, echo = FALSE}
setwd("~/Desktop/ELENA_UOC/TFM")
df_GSE91061 <- GSE91061[,2:12] # Selección de las fracciones celulares en una nueva tabla
df_GSE91061$samples <- GSE91061$geo_accession # Columna para poder integrar todas las tablas
df_GSE91061$resp <- ifelse(GSE91061$`response:ch1` == "PD", 1, 
                                ifelse(GSE91061$`response:ch1` == "SD", 2,
                                        ifelse(GSE91061$`response:ch1` == "PRCR", 3,4)))# Columna de respuesta al tratamiento

# Momento de análisit durante el tratamiento: 
df_GSE91061$visit <- ifelse(GSE91061$`visit (pre or on treatment):ch1` == "Pre", 1,2)# Columna de momento de toma de la biopsia
```

- Cohorte TCGA-SKCM:

```{r, cache = TRUE, echo = FALSE}
setwd("~/Desktop/ELENA_UOC/TFM")
df_tcga_skcm <- tcga_skcm[,2:12] # Selección de las fracciones celulares en una nueva tabla
df_tcga_skcm$OS_events <- ifelse(tcga_skcm$vital_status.demographic == "Dead", 1,0) # Harmonización de eventos de supervivencia
df_tcga_skcm$gender <- tcga_skcm$gender.demographic# Columna del género del paciente
df_tcga_skcm$loc_melan <- "Skin"

df_tcga_skcm$stage <- tcga_skcm$tumor_stage.diagnoses # Estadio del tumor
```

# Comparación estadística

## GSE22155_GPL6947

```{r, cache = TRUE, echo = FALSE, fig.width=10, fig.height= 10}
df2_GSE22155_GPL6947 <- reshape2::melt(df_GSE22155_GPL6947[,1:10], variable.name = "cell_type", 
  value.name = "deconv_value") # Distribuir los datos
m1 <- aov(deconv_value ~ cell_type, data = df2_GSE22155_GPL6947)
summary(m1)
library(multcomp)
#tuk <- glht(m1, linfct = mcp(cell_type = "Tukey"))
#sum_m1 <- summary(tuk)
#sum_m1
#plot(sum_m1)

# Para calcular ANOVa
model=lm( deconv_value ~ cell_type, data = df2_GSE22155_GPL6947)
ANOVA=aov(model)
 
# Tukey test to study each pair of treatment :
TUKEY <- TukeyHSD(x=ANOVA, 'cell_type', conf.level=0.95)
plot(TUKEY)

tk <- as.data.frame(TUKEY$cell_type)
tk$comp <- rownames(tk)
tk$sign <- if_else(tk$`p adj` <= 0.05 , "signif", "not_signif")
ggplot(tk, aes(tk$`p adj`, comp)) + 
    geom_point(aes(colour = sign), size = 3)+
  theme_bw() + ggtitle("GSE22155 (GPL6947)") +
  labs(x = "p-values", y = "Comparisons", colour = "Significant\n(p-value<0.05)")
tk_GSE22155_GPL6947 <- tk
```

## GSE22155_GPL6102

```{r, cache = TRUE, echo = FALSE, fig.width=10, fig.height= 10}
df2_GSE22155_GPL6102 <- reshape2::melt(df_GSE22155_GPL6102[,1:10], variable.name = "cell_type", 
  value.name = "deconv_value") # Distribuir los datos
m1 <- aov(deconv_value ~ cell_type, data = df2_GSE22155_GPL6102)
summary(m1)
library(multcomp)

# Para calcular ANOVA
model=lm( deconv_value ~ cell_type, data = df2_GSE22155_GPL6102)
ANOVA=aov(model)
 
# Tukey test to study each pair of treatment :
TUKEY <- TukeyHSD(x=ANOVA, 'cell_type', conf.level=0.95)
plot(TUKEY)

tk <- as.data.frame(TUKEY$cell_type)
tk$comp <- rownames(tk)
tk$sign <- if_else(tk$`p adj` <= 0.05 , "signif", "not_signif")
ggplot(tk, aes(tk$`p adj`, comp)) + 
    geom_point(aes(colour = sign), size = 3)+
  theme_bw() + ggtitle("GSE22155 (GPL6102)") +
  labs(x = "p-values", y = "Comparisons", colour = "Significant\n(p-value<0.05)")
tk_GSE22155_GPL6102 <- tk
```

## GSE35640

```{r, cache = TRUE, echo = FALSE, fig.width=10, fig.height= 10}
df2_GSE35640 <- reshape2::melt(df_GSE35640[,1:10], variable.name = "cell_type", 
  value.name = "deconv_value") # Distribuir los datos
m1 <- aov(deconv_value ~ cell_type, data = df2_GSE35640)
summary(m1)
library(multcomp)

# Para calcular ANOVA
model=lm( deconv_value ~ cell_type, data = df2_GSE35640)
ANOVA=aov(model)
 
# Tukey test to study each pair of treatment :
TUKEY <- TukeyHSD(x=ANOVA, 'cell_type', conf.level=0.95)
 plot(TUKEY)

tk <- as.data.frame(TUKEY$cell_type)
tk$comp <- rownames(tk)
tk$sign <- if_else(tk$`p adj` <= 0.05 , "signif", "not_signif")
ggplot(tk, aes(tk$`p adj`, comp)) + 
    geom_point(aes(colour = sign), size = 3)+
  theme_bw() + ggtitle("GSE35640") +
  labs(x = "p-values", y = "Comparisons", colour = "Significant\n(p-value<0.05)")
tk_GSE35640 <- tk
```

## GSE61992

```{r, cache = TRUE, echo = FALSE, fig.width=10, fig.height= 10}
df2_GSE61992 <- reshape2::melt(df_GSE61992[,1:10], variable.name = "cell_type", 
  value.name = "deconv_value") # Distribuir los datos
m1 <- aov(deconv_value ~ cell_type, data = df2_GSE61992)
summary(m1)
library(multcomp)

# Para calcular ANOVA
model=lm( deconv_value ~ cell_type, data = df2_GSE61992)
ANOVA=aov(model)
 
# Tukey test to study each pair of treatment :
TUKEY <- TukeyHSD(x=ANOVA, 'cell_type', conf.level=0.95)
plot(TUKEY)

tk <- as.data.frame(TUKEY$cell_type)
tk$comp <- rownames(tk)
tk$sign <- if_else(tk$`p adj` <= 0.05 , "signif", "not_signif")
ggplot(tk, aes(tk$`p adj`, comp)) + 
    geom_point(aes(colour = sign), size = 3)+
  theme_bw() + ggtitle("GSE61992") +
  labs(x = "p-values", y = "Comparisons", colour = "Significant\n(p-value<0.05)")
tk_GSE61992 <- tk
```

## GSE91061

```{r, cache = TRUE, echo = FALSE, fig.width=10, fig.height= 10}
df_GSE91061[,1:10] <- apply(df_GSE91061[,1:10], 2 , as.numeric)
df2_GSE91061 <- reshape2::melt(as.data.frame(df_GSE91061[,1:10]), variable.name = "cell_type", 
  value.name = "deconv_value") # Distribuir los datos
df2_GSE91061 <- reshape2::melt(df_GSE91061[,1:10], variable.name = "cell_type", 
  value.name = "deconv_value") # Distribuir los datos
m1 <- aov(deconv_value ~ cell_type, data = df2_GSE91061)
summary(m1)
library(multcomp)

# Para calcular ANOVA
model=lm( deconv_value ~ cell_type, data = df2_GSE91061)
ANOVA=aov(model)
 
# Tukey test to study each pair of treatment :
TUKEY <- TukeyHSD(x=ANOVA, 'cell_type', conf.level=0.95)
 plot(TUKEY)

tk <- as.data.frame(TUKEY$cell_type)
tk$comp <- rownames(tk)
tk$sign <- if_else(tk$`p adj` <= 0.05 , "signif", "not_signif")
ggplot(tk, aes(tk$`p adj`, comp)) + 
    geom_point(aes(colour = sign), size = 3)+
  theme_bw() + ggtitle("GSE91061") +
  labs(x = "p-values", y = "Comparisons", colour = "Significant\n(p-value<0.05)")
tk_GSE91061 <- tk
```

## TCGA-SKCM

```{r, cache = TRUE, echo = FALSE, fig.width=10, fig.height= 10}
df2_tcga_skcm <- reshape2::melt(df_tcga_skcm[,1:10], variable.name = "cell_type", 
  value.name = "deconv_value") # Distribuir los datos
m1 <- aov(deconv_value ~ cell_type, data = df2_tcga_skcm)
summary(m1)
library(multcomp)

# Para calcular ANOVA
model=lm( deconv_value ~ cell_type, data = df2_tcga_skcm)
ANOVA=aov(model)
 
# Tukey test to study each pair of treatment :
TUKEY <- TukeyHSD(x=ANOVA, 'cell_type', conf.level=0.95)
plot(TUKEY)

tk <- as.data.frame(TUKEY$cell_type)
tk$comp <- rownames(tk)
tk$sign <- if_else(tk$`p adj` <= 0.05 , "signif", "not_signif")
ggplot(tk, aes(tk$`p adj`, comp)) + 
    geom_point(aes(colour = sign), size = 3)+
  theme_bw() + ggtitle("TCGA-SKCM") +
  labs(x = "p-values", y = "Comparisons", colour = "Significant\n(p-value<0.05)")
tk_tcga_skcm <- tk
```

## Todas las cohortes

Teniendo en cuenta el resultado del post-test de Tukey, podemos comparar las comparaciones significativas:

```{r, cache = TRUE, echo = FALSE}
tk_GSE22155_GPL6102$sign_GSE22155_GPL6102 <- tk_GSE22155_GPL6102$sign
tk_GSE22155_GPL6947$sign_GSE22155_GPL6947 <- tk_GSE22155_GPL6947$sign
tk_GSE35640$sign_GSE35640 <- tk_GSE35640$sign
tk_GSE61992$sign_GSE61992 <- tk_GSE61992$sign
tk_GSE91061$sign_GSE91061 <- tk_GSE91061$sign
tk_tcga_skcm$sign_tcga_skcm <- tk_tcga_skcm$sign

tk <- inner_join(tk_GSE22155_GPL6102[,c(5,7)], tk_GSE22155_GPL6947[,c(5,7)], by = "comp")
tk <- inner_join(tk, tk_GSE35640[,c(5,7)], by = "comp")
tk <- inner_join(tk, tk_GSE61992[,c(5,7)], by = "comp")
tk <- inner_join(tk, tk_GSE91061[,c(5,7)], by = "comp")
tk <- inner_join(tk, tk_tcga_skcm[,c(5,7)], by = "comp")
rownames(tk) <- tk$comp
tk <- reshape2::melt(tk, "comp")
tk$sign <- if_else(tk$value == "signif", 1, 0)

ggplot(tk, aes(variable, sign, fill=variable)) +
  geom_col()+ theme_bw() + labs(x="Cohorts", y="Significant comparisons")+
  theme(axis.text.x = element_text(angle = 45, hjust = 1))

tk_GSE22155_GPL6102$sign_GSE22155_GPL6102 <- tk_GSE22155_GPL6102$sign
tk_GSE22155_GPL6947$sign_GSE22155_GPL6947 <- tk_GSE22155_GPL6947$sign
tk_GSE35640$sign_GSE35640 <- tk_GSE35640$sign
tk_GSE61992$sign_GSE61992 <- tk_GSE61992$sign
tk_GSE91061$sign_GSE91061 <- tk_GSE91061$sign
tk_tcga_skcm$sign_tcga_skcm <- tk_tcga_skcm$sign
```

```{r, cache = TRUE, echo = FALSE}
tk2 <- tk[tk$sign == "1",]
ggplot(tk2, aes(sign, comp, fill=variable)) +
  geom_col()+ theme_bw() + labs(y="Cohorts", x="Significant comparisons")+
  theme(axis.text.x = element_text(angle = 45, hjust = 1, size = 8),
        axis.text.y = element_text(size = 8))+
    labs(fill = "Cohorts", x = "Number of studies where\nthis comparison was significant",
       y = "Cell type comparison")
```

Si retiro los estudios de los que se extrajeron biopsias antes del tratamiento:
```{r, cache = TRUE, echo = FALSE}
tk <- inner_join(tk_GSE61992[,c(5,7)], tk_GSE91061[,c(5,7)], by = "comp")
tk <- inner_join(tk, tk_tcga_skcm[,c(5,7)], by = "comp")
rownames(tk) <- tk$comp
tk <- reshape2::melt(tk, "comp")
tk$sign <- if_else(tk$value == "signif", 1, 0)

ggplot(tk, aes(variable, sign, fill=variable)) +
  geom_col()+ theme_bw() + labs(x="Cohorts", y="Significant comparisons")+
  theme(axis.text.x = element_text(angle = 45, hjust = 1))

```

```{r, cache = TRUE, echo = FALSE}
tk2 <- tk[tk$sign == "1",]
ggplot(tk2, aes(sign, comp, fill=variable)) +
  geom_col()+ theme_bw() + labs(y="Cohorts", x="Significant comparisons")+
  theme(axis.text.x = element_text(angle = 45, hjust = 1, size = 8),
        axis.text.y = element_text(size = 8))+
    labs(fill = "Cohorts", x = "Number of studies where\nthis comparison was significant",
       y = "Cell type comparison")
```

# Heatmaps

Dado que disponemos de los datos de los análisis de deconvolución, también podemos hacer comparaciones de éstos mediante heatmaps:

```{r, cache = TRUE, echo = FALSE}

```


# scRNA-seq vs deconvoluted bulk RNA-seq

Para demostrar la validez de los análisis realizados de deconvolución, también comparo el cohorte analizado GSE91061 con datos bulk RNA-seq frente al cohorte scRNA-seq en el que también se había utilizado los mismos tratamientos.

## GSE120575

Dado que este cohorte tiene tratamientos combinados o separados, para poder comparar con el cohorte analizado en deconvolución, filtramos los que no sean tratados de la misma manera: nos quedamos con la combinación CTLA4 + PD1.

```{r, cache = TRUE, echo = FALSE}
library(readr)
GSE120575_patient_ID_single_cells <- read_delim("Datasets/GSE120575_patient_ID_single_cells.txt", 
                                                delim = "\t", escape_double = FALSE, 
                                                trim_ws = TRUE, skip = 19)
metadata <- as.data.frame(GSE120575_patient_ID_single_cells[,1:7])
library(stringr)
metadata2 <- as.data.frame(str_split_fixed(metadata$title, "_", 3))
colnames(metadata2) <- c("As", "Patient", "Ms")
metadata2$title <- metadata$title
#rownames(metadata) <- metadata$title
metadata <- inner_join(metadata, metadata2, by = "title")
library(readxl)
GSE120575_TableS1 <- read_excel("Datasets/GSE120575_TableS1.xlsx", sheet = "Cluster annotation-Fig1B-C")
GSE120575_TableS1$title <- GSE120575_TableS1$`Cell Name`

metadata <- left_join(metadata, GSE120575_TableS1, by = "title")

GSE120575_TableS1 <- read_excel("Datasets/GSE120575_TableS1.xlsx", sheet = "Patient-scRNA data", skip = 1)
GSE120575_TableS1$Patient <- GSE120575_TableS1$`Patient ID`

metadata <- left_join(metadata, GSE120575_TableS1, by = "Patient")

metadata <- mutate(metadata,
                   Cell_type = if_else(metadata$`Cluster number` == 1, "B_cell",
                                       if_else(metadata$`Cluster number` == 2, "Plasma_cell",
                                               if_else(metadata$`Cluster number` == 3, "Monocyte_Macrophage",
                                                       if_else(metadata$`Cluster number` == 4, "Dendritic_cell",
                                                               if_else(metadata$`Cluster number` == 5, "Lymphocyte",
                                                                       if_else(metadata$`Cluster number` == 6, "Exhausted_CD8_T_cell",
                                                                               if_else(metadata$`Cluster number` == 7, "Treg_cell",
                                                                                       if_else(metadata$`Cluster number` == 8, "Citotox_Lymphocyte_cell",
                                                                                               if_else(metadata$`Cluster number` == 9, "Exhausted_HS_CD8_T_cell",
                                                                                                       if_else(metadata$`Cluster number` == 10, "Memory_T_cell",
                                                                                                               if_else(metadata$`Cluster number` == 11, "Exhausted_Lymphocyte_cell_Cell_cyle","Other_cell_type"))))))))))))

metadata2 <- as.data.frame(str_split_fixed(metadata$`characteristics: patinet ID (Pre=baseline; Post= on treatment)`, "_", 2))
colnames(metadata2) <- c("Pre_Post", "Pats")
metadata2$title <- metadata$title
metadata <- inner_join(metadata, metadata2, by = "title")

df <- as.data.frame(apply(table(metadata$Cell_type,c(metadata$Patient)),2,proportions))
#apply(table(metadata$Cell_type,paste(metadata$Patient,metadata$`characteristics: patinet ID (Pre=baseline; Post= on treatment)`)),2,proportions)
#apply(table(metadata$Cell_type,metadata$Pre_Post),2,proportions)

meta2 <- apply(table(metadata$Cell_type,metadata$`characteristics: therapy`),2,proportions)
meta3 <- apply(table(metadata$Cell_type,metadata$Therapy),2,proportions)

meta2 <- reshape2::melt(meta2)
colnames(meta2) <- c("Cell_type", "Therapy", "Fractions")
meta2 <- meta2[meta2$Therapy == "anti-CTLA4+PD1",]
meta3 <- reshape2::melt(meta3)
colnames(meta3) <- c("Cell_type", "Therapy", "Fractions")
meta3 <- meta3[meta3$Therapy == "CTLA4+PD1",]

ggplot(meta2, aes(Fractions,Cell_type, fill = Therapy)) +
         geom_col(position = position_dodge()) + 
  ggtitle("GSE120575 (scRNA-seq)") +
  theme(legend.position = "none")

ggplot(meta3, aes(Fractions,Cell_type, fill = Therapy)) +
         geom_col(position = position_dodge()) + 
  ggtitle("GSE120575 (scRNA-seq)")+
  theme(legend.position = "none")
```

## GSE91061

Dado que el tratamiento de este cohorte distingue entre los niveles previos al tratamiento y durante el tratamiento, se puede utilizar también para la comparación:

```{r, cache = TRUE, echo = FALSE}
df2_GSE91061 <- reshape2::melt(GSE91061[,c(2:11,14,61)],id=c("geo_accession","visit (pre or on treatment):ch1"), variable.name = "cell_type", 
  value.name = "deconv_value") # Distribuir los datos

df2_GSE91061$deconv_value <- sapply(df2_GSE91061$deconv_value, as.numeric)

df2_GSE91061_a <- df2_GSE91061[df2_GSE91061$`visit (pre or on treatment):ch1` == "Pre",]
df2_GSE91061_a <- group_by(df2_GSE91061_a, cell_type)
df2_GSE91061_a <- aggregate(df2_GSE91061_a, by = list(c(df2_GSE91061_a$cell_type)), mean)
ggplot(df2_GSE91061_a, aes(deconv_value,Group.1)) +
         geom_col(aes(deconv_value,Group.1), fill = "deepskyblue2") + ggtitle("GSE91061 (bulk RNA-seq)\nPre-treatment")+
  labs(x = "Fractions")+theme(legend.position = "none")

df2_GSE91061_a <- df2_GSE91061[df2_GSE91061$`visit (pre or on treatment):ch1` == "On",]
df2_GSE91061_a <- group_by(df2_GSE91061_a, cell_type)
df2_GSE91061_a <- aggregate(df2_GSE91061_a, by = list(c(df2_GSE91061_a$cell_type)), mean)
ggplot(df2_GSE91061_a, aes(deconv_value,Group.1)) +
         geom_col(aes(deconv_value,Group.1), fill = "deepskyblue2") + ggtitle("GSE91061 (bulk RNA-seq)\nOn treatment")+
  labs(x = "Fractions")+theme(legend.position = "none")
```

# DEGs

Resumen de los resultados de firmas génicas.

```{r, cache = TRUE, echo = FALSE}
library(readxl)
DEGs_summary <- as.data.frame(read_excel("DEGs/DEGs_summary.xlsx"))
```

```{r, cache = TRUE, echo = FALSE}
degs <- reshape::melt(DEGs_summary, id = 1:2)
degs$value <- sapply(degs$value, as.numeric)
ggplot(degs, aes(value,variable)) + 
  geom_col(aes(value,variable, fill = Regulation, group = Cell_type),
           position = "identity")+
  scale_fill_manual(values = c("Up" = "firebrick", "Down" = "blue"))+
  labs(x = "Number of DEGs", y = "Studies", fill = "Regulation")
```

