---
title: |
  | Cálculo de DEGs
  | Datos bulk RNA-seq: GSE54467
subtitle: " "
author: "Elena Eyre Sánchez, PhD"
date: "`r Sys.Date()`"
output:
  pdf_document:
    toc: true
    fig_caption: true
    number_sections: true
  word_document:
    toc: true
  html_document:
    code_folding: hide
    toc: true
    toc_depth: 3
    toc_float: yes
    number_sections: true
    self-contained: true
    theme: journal
    urlcolor: tomato
linkcolor: steelblue2
fontsize: 8 pt
#nocite: |
#bibliography: scholar1.bib
params:
  #path_dir: "/Users/elenaeyre/Desktop/ELENA_UOC/TMF"
  #data: benthic_macroinv.csv
editor_options: 
  chunk_output_type: console
---

```{r setup, include = FALSE}
knitr::opts_chunk$set(
  collapse = FALSE,
  comment = "##",
  highlight = TRUE,
  prompt = FALSE,
  results = "markup"
)
```

# Introducción y Objetivo

Este análisis es de especial interés para el TFM debido a que permitirá obtener listados de genes que cambien de manera significativa pero también de manera específica para cada tipo celular en el estudio en cuestión. Además, también permitirá obtener resultados de un análisis de pathways que aporte información sobre las vías afectadas en los tipos celulares de este tratamiento.

Los listados se guardarán para posteriores comparaciones entre tratamientos.

# Paquetes y datos

```{r, cache = TRUE, echo = FALSE, warning=FALSE, message=FALSE}
knitr::opts_chunk$set(warning=FALSE)
#if (!requireNamespace("BiocManager", quietly = TRUE)) {
#  install.packages("BiocManager")
#}
#BiocManager::install("quantiseqr")
package_to_load <- c("readr", "dplyr", "ggplot2", "tidyr", "dplyr","RColorBrewer", 
                     "Biobase","quantiseqr", "gplots", "tidyverse")
for (package in package_to_load) {
  require(package, character.only = T); packageVersion(package)
}
extra_to_load <- c("knitr","stringr", "stringi", "ggrepel","ggpubr", "ggbreak",
                   "reshape2","ggfortify","cowplot","GEOquery","Seurat","data.table",
                   "limma","illuminaHumanv4.db","SummarizedExperiment","tibble",
                   "gprofiler2")
for (package in extra_to_load) {
  require(package, character.only = T); packageVersion(package)
}
rm(package_to_load, extra_to_load)
```

En este análisis utilizo los datos del estudio GSE54467 descargados mediante la función ```getGEO``` des de la base de datos GEO, del NCBI: <https://www.ncbi.nlm.nih.gov/geo/query/acc.cgi?acc=GSE54467>. 

Las muestras consisten en 79 muestras analizadas con la plataformas GPL6884. Aunque los tratamientos no son claros (posiblemente han tratado a los pacientes con tratamientos estándares).

```{r, cache = TRUE, warning=FALSE, message=FALSE}
setwd("~/Desktop/ELENA_UOC/TFM")

gset <- getGEO("GSE54467", GSEMatrix =TRUE, getGPL=FALSE)
if (length(gset) > 1) idx <- grep("GPL6884", attr(gset, "names")) else idx <- 1
gset <- gset[[idx]]

# Expploración de las condiciones clínicas de los datos
#table(gset$characteristics_ch1) # Age at primary diagnosis
#table(gset$characteristics_ch1.1) # gender 
#table(gset$characteristics_ch1.2) # Age at sample banked
#table(gset$characteristics_ch1.3) # Survival from stage iii fumor banked
#table(gset$characteristics_ch1.4) # Survival from primary melanoma
#table(gset$characteristics_ch1.5) # Patient last status (OS)
#table(gset$characteristics_ch1.6) # number of primary melanomas
#table(gset$characteristics_ch1.7) # stage at primary diagnosis

# Debido a que los autores proporcionan los genes con la nomeclatura de Illumina, lo convierto a símbolos para que se pueda asociar con los símbolos del scRNA-seq:
x <- illuminaHumanv4SYMBOL # cargado con el paquete illuminaHumanv4.db
mapped_probes <- mappedkeys(x) # Para sacar los símbolos
xx <- as.list(x[mapped_probes]) # Lo paso a listado
my_genes <- as.data.frame(unlist(xx[(rownames(gset@assayData$exprs))])) # Lo convierto en tabla para poder integrarlo con el Bulk RNA-seq
my_genes$gene <- rownames(my_genes)

bulk_metadata <- as.data.frame(gset@phenoData@data) # Paso la metadata disponible a una tabla

#dim(gset@assayData$exprs) # 26085 genes    79 muestras
# Para usar los símbolos en lugar de nombres de ilumina, extraigo los datos de expresión:
bulk.mtx <- as.data.frame(gset@assayData$exprs) # Los datos de expresión
bulk.mtx$gene <- rownames(bulk.mtx) # La columna que usaré para integrar
bulk.mtx <- inner_join(my_genes, bulk.mtx, by = "gene") # Integración de ambas tablas
bulk.mtx$gene <- NULL # Elimino la columna con nombres de Illumina
colnames(bulk.mtx)[1] <- "symbols" # Nombro la columna de símbolos de los genes

# Agrego los posibles duplicados calculando la media:
bulk.mtx <- aggregate(bulk.mtx, by = list(c(bulk.mtx$symbols)), mean) # Agregación
rownames(bulk.mtx) <- bulk.mtx$Group.1 # Los nombres de genes únicos sin duplicados sirven para dar nombre a las líneas
bulk.mtx <- bulk.mtx[,-c(1:2)] # Elimino las columnas usadas para conseguir los nombres

# Convertir los datos de expresión del bulk RNA-seq a objeto ExpressionSet:
bulk.eset <- Biobase::ExpressionSet(assayData = as.matrix(as.data.frame(bulk.mtx)))
bulk.eset
```

Para poder ejecutar las proporciones celulares en el modelo lineal, cargo los datos guardados de la deconvolución. Con estos datos, genero una tabla con las fracciones y los confounders que estén disponibles (me serviá como atributo "y" del modelo lineal): supervivencia de los pacientes, género, tipo de tumor, o estadio del tumor.

```{r, cache = TRUE, echo = FALSE}
setwd("~/Desktop/ELENA_UOC/TFM/Deconvolution_analysis/Quantiseq_analyses/")
GSE54467 <- readr::read_csv("quantiseq_GSE54467.csv")
rownames(GSE54467) <- GSE54467$Sample
setwd("~/Desktop/ELENA_UOC/TFM")
design <- apply(GSE54467[,2:12],2,as.numeric) # Primero, las fracciones celulares

# Seguido de confounders como los eventos de supervivencia:
GSE54467$OS_events <- 1# Harmonización de eventos de supervivencia
GSE54467$OS_events[grep("Alive",GSE54467$`patient last status:ch1`)] <- 0# Harmonización de eventos de supervivencia
GSE54467$OS_events <- (GSE54467$`survival from primary melanoma (months):ch1`)*30# Harmonización de días de supervivencia

design <- as.data.frame(cbind(OS=GSE54467$OS_events,design)) # Unión de la tabla con los eventos definidos
design$Samples <- GSE54467$Sample

# Género de los pacientes (1= hombre, 0= mujer)
design$sex_male <- ifelse(GSE54467$`patient sex:ch1` == "Male", 1, 0)

# Tipo de metastasis: todas las muestras estan calificadas como melanomas, con lo que sólo tendríamos un tipo (tumor primario).

# Estadio del tumor ya en III
design$stage_3 <- ifelse(GSE54467$`stage at primary diagnosis 5th edition:ch1` == "Stage III", 1, 0)

rownames(design) <- design$Samples # Etiqueto las filas con las muestras
design$Samples <- NULL # Elimino la columna para tener sólo valores numéricos
```

# Modelo lineal 

Utilizando las fracciones celulares como confounders, en principio el modelo lineal buscaría los coeficientes correspondientes a éstas. 

Con eBayes se podría calcular la diferenciación de las expresiones (fold change, etc).

```{r, cache = TRUE, echo = FALSE}
library(limma) # cargo limma aquí para evitar un mensaje de error
fit <- lmFit(bulk.eset, as.matrix(design)) # el modelo lineal
fit <- eBayes(fit) # para calcular la expressión diferencial
```

## DEGs

Con topTable se puede extraer la información para cada tipo celular. Indicando la columna de tipo celular extraigo el cálculo estadístico específico. Cone esta información se puede definir los grupos expresados diferencialmente, y generar un volcano plot.

Esta función, topTable, permite también extraer un número determinado de resultados, cosa que me permite extraer los DEGs que utilizo para realizar un análisis de enriquimiento con el paquete ```gprofiler2```.

- Células B:

```{r, cache = TRUE, echo = FALSE}
bcell <- topTable(fit, coef="B.cells", number = length(fit$coefficients)) # Extracción de los resultados
# Definición de los grupos expresados diferencialmente
bcell$signif <- "No"
bcell$signif[bcell$P.Value<= 0.01 & bcell$logFC >= 2.5] <- "Up"
bcell$signif[bcell$P.Value<= 0.01 & bcell$logFC <= -2.5] <- "Down"
head(bcell)
print(paste0("Número de genes: ",length(bcell$signif[bcell$signif == "Up"])," up-regulated, ", length(bcell$signif[bcell$signif == "Down"]), " down-regulated"))
# Para guardar todos los resultados en un Excel
library(openxlsx) 
wb <- createWorkbook() # Crear un objeto para guardar las hojas
addWorksheet(wb, "Bcell_stats") # Definir hoja
writeData(wb, sheet = "Bcell_stats", x = bcell, rowNames = T) # Guardar hoja en el objeto
library(ggplot2)
# Volcano plot
ggplot(bcell, aes(logFC, -log10(P.Value), color = signif)) +
  geom_point(aes(logFC, -log10(P.Value), color = signif)) +
  ggrepel::geom_text_repel(data = bcell[(abs(bcell$logFC)>=2.5 & bcell$P.Value<= 0.01) | -log10(bcell$adj.P.Val) >=30,], aes(label = rownames(bcell)[(abs(bcell$logFC)>=2.5 & bcell$P.Value<= 0.01) | -log10(bcell$adj.P.Val) >=30]), colour = "black") +
  scale_colour_manual(values = c("Up" = "red", "No" = "gray3", "Down" = "blue"))+
  theme_classic() + labs(x="log2(Fold Change)", y = "-log10(p-value)", colour= "Regulation")+
  ggtitle("GSE54467 dataset\nB cells")
```
```{r, fig.width=10,cache = TRUE, echo = FALSE}
# Enrichment analysis
top_2000 <- topTable(fit, coef="B.cells", number = length(fit$coefficients))
library(gprofiler2)
gostres <- gost(query = rownames(top_2000)[(top_2000$P.Value <= 0.01 & top_2000$logFC >= 2.5) | top_2000$P.Value <= 0.01 & top_2000$logFC <= -2.5], organism = "hsapiens")
#head(gostres$result)
# Para guardar todos los resultados en un Excel
library(openxlsx) 
gopbs <- createWorkbook()
addWorksheet(gopbs, "Bcell_gobp")
writeData(gopbs, sheet = "Bcell_gobp", x = as.data.frame(gostres$result[,1:13]))
p <- gostplot(gostres, capped = FALSE, interactive = FALSE)
p
publish_gosttable(gostres, highlight_terms = head(gostres$result$term_id[grep("GO:",gostres$result$term_id)]),
                        use_colors = TRUE,filename = NULL)
```

- Macrófagos M1:

```{r, cache = TRUE, echo = FALSE}
mac_m1 <- topTable(fit, coef="Macrophages.M1", number = length(fit$coefficients))
# Definición de los grupos expresados diferencialmente
mac_m1$signif <- "No"
mac_m1$signif[mac_m1$P.Value<= 0.01 & mac_m1$logFC >= 2.5] <- "Up"
mac_m1$signif[mac_m1$P.Value<= 0.01 & mac_m1$logFC <= -2.5] <- "Down"
head(mac_m1)
print(paste0("Número de genes: ",length(mac_m1$signif[mac_m1$signif == "Up"])," up-regulated, ", length(mac_m1$signif[mac_m1$signif == "Down"]), " down-regulated"))
addWorksheet(wb, "MacrophagesM1_stats") # Definir hoja
writeData(wb, sheet = "MacrophagesM1_stats", x = mac_m1, rowNames = T) # Guardar hoja en el objeto
# Volcano plot
ggplot(mac_m1, aes(logFC, -log10(P.Value), color = signif)) +
  geom_point(aes(logFC, -log10(P.Value), color = signif)) +
  ggrepel::geom_text_repel(data = mac_m1[(abs(mac_m1$logFC)>=2.5 & mac_m1$P.Value<= 0.01) | -log10(mac_m1$adj.P.Val) >=6,], aes(label = rownames(mac_m1)[(abs(mac_m1$logFC)>=2.5 & mac_m1$P.Value<= 0.01) | -log10(mac_m1$adj.P.Val) >=6]), colour = "black") +
  scale_colour_manual(values = c("Up" = "red", "No" = "gray3", "Down" = "blue"))+
  theme_classic() + labs(x="log2(Fold Change)", y = "-log10(p-value)", colour= "Regulation")+
  ggtitle("GSE54467 dataset\nMacrophages M1")
```
```{r, fig.width=10,cache = TRUE, echo = FALSE}
# Enrichment analysis
top_2000 <- topTable(fit, coef="Macrophages.M1", number = length(fit$coefficients))
gostres <- gost(query = rownames(top_2000)[(top_2000$P.Value <= 0.01 & top_2000$logFC >= 2.5) | top_2000$P.Value <= 0.01 & top_2000$logFC <= -2.5], organism = "hsapiens")
#head(gostres$result)
# Para guardar todos los resultados en un Excel
addWorksheet(gopbs, "MacrophageM1_gobp")
writeData(gopbs, sheet = "MacrophageM1_gobp", x = as.data.frame(gostres$result[,1:13]))
p <- gostplot(gostres, capped = FALSE, interactive = FALSE)
p
publish_gosttable(gostres, highlight_terms = head(gostres$result$term_id[grep("GO:",gostres$result$term_id)]),
                        use_colors = TRUE,filename = NULL)
```

- Macrófagos M2:

```{r, cache = TRUE, echo = FALSE}
mac_m2 <- topTable(fit, coef="Macrophages.M2", number = length(fit$coefficients))
# Definición de los grupos expresados diferencialmente
mac_m2$signif <- "No"
mac_m2$signif[mac_m2$P.Value<= 0.01 & mac_m2$logFC >= 2.5] <- "Up"
mac_m2$signif[mac_m2$P.Value<= 0.01 & mac_m2$logFC <= -2.5] <- "Down"
head(mac_m2)
print(paste0("Número de genes: ",length(mac_m2$signif[mac_m2$signif == "Up"])," up-regulated, ", length(mac_m2$signif[mac_m2$signif == "Down"]), " down-regulated"))
addWorksheet(wb, "MacrophagesM2_stats") # Definir hoja
writeData(wb, sheet = "MacrophagesM2_stats", x = mac_m2, rowNames = T) # Guardar hoja en el objeto
# Volcano plot
ggplot(mac_m2, aes(logFC, -log10(P.Value), color = signif)) +
  geom_point(aes(logFC, -log10(P.Value), color = signif)) +
  ggrepel::geom_text_repel(data = mac_m2[abs(mac_m2$logFC)>=2.5 | mac_m2$P.Value<= 0.01,], aes(label = rownames(mac_m2)[abs(mac_m2$logFC)>=2.5 | mac_m2$P.Value<= 0.01]), colour = "black") +
  scale_colour_manual(values = c("Up" = "red", "No" = "gray3", "Down" = "blue"))+
  theme_classic() + labs(x="log2(Fold Change)", y = "-log10(p-value)", colour= "Regulation")+
  ggtitle("GSE54467 dataset\nMacrophages M2")
```
```{r, fig.width=10,cache = TRUE, echo = FALSE}
# Enrichment analysis
top_2000 <- topTable(fit, coef="Macrophages.M2", number = length(fit$coefficients))
gostres <- gost(query = rownames(top_2000)[(top_2000$P.Value <= 0.01 & top_2000$logFC >= 2.5) | top_2000$P.Value <= 0.01 & top_2000$logFC <= -2.5], organism = "hsapiens")
#head(gostres$result)
addWorksheet(gopbs, "MacrophageM2_gobp")
writeData(gopbs, sheet = "MacrophageM2_gobp", x = as.data.frame(gostres$result[,1:13]))
p <- gostplot(gostres, capped = FALSE, interactive = FALSE)
p
publish_gosttable(gostres, highlight_terms = head(gostres$result$term_id[grep("GO:",gostres$result$term_id)]),
                        use_colors = TRUE,filename = NULL)
```

- Monocitos:

```{r, cache = TRUE, echo = FALSE}
monoc <- topTable(fit, coef="Monocytes", number = length(fit$coefficients))
# Definición de los grupos expresados diferencialmente
monoc$signif <- "No"
monoc$signif[monoc$P.Value<= 0.01 & monoc$logFC >= 2.5] <- "Up"
monoc$signif[monoc$P.Value<= 0.01 & monoc$logFC <= -2.5] <- "Down"
head(monoc)
print(paste0("Número de genes: ",length(monoc$signif[monoc$signif == "Up"])," up-regulated, ", length(monoc$signif[monoc$signif == "Down"]), " down-regulated"))
addWorksheet(wb, "Monocyte_stats") # Definir hoja
writeData(wb, sheet = "Monocyte_stats", x = monoc, rowNames = T) # Guardar hoja en el objeto
# Volcano plot
ggplot(monoc, aes(logFC, -log10(P.Value), color = signif)) +
  geom_point(aes(logFC, -log10(P.Value), color = signif)) +
  ggrepel::geom_text_repel(data = monoc[(abs(monoc$logFC)>=2.5 & monoc$P.Value<= 0.01) | -log10(monoc$adj.P.Val) >=3,], aes(label = rownames(monoc)[(abs(monoc$logFC)>=2.5 & monoc$P.Value<= 0.01) | -log10(monoc$adj.P.Val) >=3]), colour = "black") +
  scale_colour_manual(values = c("Up" = "red", "No" = "gray3", "Down" = "blue"))+
  theme_classic() + labs(x="log2(Fold Change)", y = "-log10(p-value)", colour= "Regulation")+
  ggtitle("GSE54467 dataset\nMonocytes")
```
```{r, fig.width=10,cache = TRUE, echo = FALSE}
# Enrichment analysis
top_2000 <- topTable(fit, coef="Monocytes", number = length(fit$coefficients))
gostres <- gost(query = rownames(top_2000)[(top_2000$P.Value <= 0.01 & top_2000$logFC >= 2.5) | top_2000$P.Value <= 0.01 & top_2000$logFC <= -2.5], organism = "hsapiens")
#head(gostres$result)
addWorksheet(gopbs, "Monocyte_gobp")
writeData(gopbs, sheet = "Monocyte_gobp", x = as.data.frame(gostres$result[,1:13]))
p <- gostplot(gostres, capped = FALSE, interactive = FALSE)
p
publish_gosttable(gostres, highlight_terms = head(gostres$result$term_id[grep("GO:",gostres$result$term_id)]),
                        use_colors = TRUE,filename = NULL)
```

- Neutrófilos:

```{r, cache = TRUE, echo = FALSE}
neutr <- topTable(fit, coef="Neutrophils", number = length(fit$coefficients))
# Definición de los grupos expresados diferencialmente
neutr$signif <- "No"
neutr$signif[neutr$P.Value<= 0.01 & neutr$logFC >= 2.5] <- "Up"
neutr$signif[neutr$P.Value<= 0.01 & neutr$logFC <= -2.5] <- "Down"
head(neutr)
print(paste0("Número de genes: ",length(neutr$signif[neutr$signif == "Up"])," up-regulated, ", length(neutr$signif[neutr$signif == "Down"]), " down-regulated"))
addWorksheet(wb, "Neutrophils_stats") # Definir hoja
writeData(wb, sheet = "Neutrophils_stats", x = neutr, rowNames = T) # Guardar hoja en el objeto
# Volcano plot
ggplot(neutr, aes(logFC, -log10(P.Value), color = signif)) +
  geom_point(aes(logFC, -log10(P.Value), color = signif)) +
  ggrepel::geom_text_repel(data = neutr[(abs(neutr$logFC)>=2.5 & neutr$P.Value<= 0.01) | -log10(neutr$adj.P.Val) >=3,], aes(label = rownames(neutr)[(abs(neutr$logFC)>=2.5 & neutr$P.Value<= 0.01) | -log10(neutr$adj.P.Val) >=3]), colour = "black") +
  scale_colour_manual(values = c("Up" = "red", "No" = "gray3", "Down" = "blue"))+
  theme_classic() + labs(x="log2(Fold Change)", y = "-log10(p-value)", colour= "Regulation")+
  ggtitle("GSE54467 dataset\nNeutrophils")
```
```{r, fig.width=10,cache = TRUE, echo = FALSE}
# Enrichment analysis
top_2000 <- topTable(fit, coef="Neutrophils", number = length(fit$coefficients))
gostres <- gost(query = rownames(top_2000)[(top_2000$P.Value <= 0.01 & top_2000$logFC >= 2.5) | top_2000$P.Value <= 0.01 & top_2000$logFC <= -2.5], organism = "hsapiens")
#head(gostres$result)
addWorksheet(gopbs, "Neutrophils_gobp")
writeData(gopbs, sheet = "Neutrophils_gobp", x = as.data.frame(gostres$result[,1:13]))
p <- gostplot(gostres, capped = FALSE, interactive = FALSE)
p
publish_gosttable(gostres, highlight_terms = head(gostres$result$term_id[grep("GO:",gostres$result$term_id)]),
                        use_colors = TRUE,filename = NULL)
```

- Células NK:

```{r, cache = TRUE, echo = FALSE}
nk <- topTable(fit, coef="NK.cells", number = length(fit$coefficients))
# Definición de los grupos expresados diferencialmente
nk$signif <- "No"
nk$signif[nk$P.Value<= 0.01 & nk$logFC >= 2.5] <- "Up"
nk$signif[nk$P.Value<= 0.01 & nk$logFC <= -2.5] <- "Down"
head(nk)
print(paste0("Número de genes: ",length(nk$signif[nk$signif == "Up"])," up-regulated, ", length(nk$signif[nk$signif == "Down"]), " down-regulated"))
addWorksheet(wb, "NKcell_stats") # Definir hoja
writeData(wb, sheet = "NKcell_stats", x = nk, rowNames = T) # Guardar hoja en el objeto
# Volcano plot
ggplot(nk, aes(logFC, -log10(P.Value), color = signif)) +
  geom_point(aes(logFC, -log10(P.Value), color = signif)) +
  ggrepel::geom_text_repel(data = nk[(abs(nk$logFC)>=2.5 & nk$P.Value<= 0.01) | -log10(nk$adj.P.Val) >=3,], aes(label = rownames(nk)[(abs(nk$logFC)>=2.5 & nk$P.Value<= 0.01) | -log10(nk$adj.P.Val) >=3]), colour = "black") +
  scale_colour_manual(values = c("Up" = "red", "No" = "gray3", "Down" = "blue"))+
  theme_classic() + labs(x="log2(Fold Change)", y = "-log10(p-value)", colour= "Regulation")+
  ggtitle("GSE54467 dataset\nNK Cells")
# Debido a que no he obtenido resultados significativos, lo intento con p-value en lugar de adjusted p-value:
nk$signif[nk$P.Value <= 0.05 & nk$logFC >= 2.5] <- "Up"
nk$signif[nk$P.Value <= 0.05 & nk$logFC <= -2.5] <- "Down"
ggplot(nk, aes(logFC, -log10(P.Value), color = signif)) +
  geom_point(aes(logFC, -log10(P.Value), color = signif)) +
  ggrepel::geom_text_repel(data = nk[(abs(nk$logFC)>=2.5 & nk$P.Value <= 0.05) | -log10(nk$P.Value) >=3,], aes(label = rownames(nk)[(abs(nk$logFC)>=2.5 & nk$P.Value <= 0.05) | -log10(nk$P.Value) >=3]), colour = "black") +
  scale_colour_manual(values = c("Up" = "red", "No" = "gray3", "Down" = "blue"))+
  theme_classic() + labs(x="log2(Fold Change)", y = "-log10(p-value)", colour= "Regulation", caption = "Used p-value because adjusted p-value did not returned significant results.")+
  ggtitle("GSE54467 dataset\nNK Cells")
```
```{r, fig.width=10,cache = TRUE, echo = FALSE}
# Enrichment analysis
top_2000 <- topTable(fit, coef="NK.cells", number = length(fit$coefficients))
gostres <- gost(query = rownames(top_2000)[(top_2000$P.Value <= 0.01 & top_2000$logFC >= 2.5) | top_2000$P.Value <= 0.01 & top_2000$logFC <= -2.5], organism = "hsapiens")
#head(gostres$result)
addWorksheet(gopbs, "NKcells_gobp")
writeData(gopbs, sheet = "NKcells_gobp", x = as.data.frame(gostres$result[,1:13]))
p <- gostplot(gostres, capped = FALSE, interactive = FALSE)
p
publish_gosttable(gostres, highlight_terms = head(gostres$result$term_id[grep("GO:",gostres$result$term_id)]),
                        use_colors = TRUE,filename = NULL)
```

- Células T CD4:

```{r, cache = TRUE, echo = FALSE}
cd4 <- topTable(fit, coef="T.cells.CD4", number = length(fit$coefficients))
# Definición de los grupos expresados diferencialmente
cd4$signif <- "No"
cd4$signif[cd4$P.Value<= 0.01 & cd4$logFC >= 2.5] <- "Up"
cd4$signif[cd4$P.Value<= 0.01 & cd4$logFC <= -2.5] <- "Down"
head(cd4)
print(paste0("Número de genes: ",length(cd4$signif[cd4$signif == "Up"])," up-regulated, ", length(cd4$signif[cd4$signif == "Down"]), " down-regulated"))
addWorksheet(wb, "TCD4cell_stats") # Definir hoja
writeData(wb, sheet = "TCD4cell_stats", x = cd4, rowNames = T) # Guardar hoja en el objeto
# Volcano plot
ggplot(cd4, aes(logFC, -log10(P.Value), color = signif)) +
  geom_point(aes(logFC, -log10(P.Value), color = signif)) +
  ggrepel::geom_text_repel(data = cd4[(abs(cd4$logFC)>=2.5 & cd4$P.Value<= 0.01) | -log10(cd4$adj.P.Val) >=3,], aes(label = rownames(cd4)[(abs(cd4$logFC)>=2.5 & cd4$P.Value<= 0.01) | -log10(cd4$adj.P.Val) >=3]), colour = "black") +
  scale_colour_manual(values = c("Up" = "red", "No" = "gray3", "Down" = "blue"))+
  theme_classic() + labs(x="log2(Fold Change)", y = "-log10(p-value)", colour= "Regulation")+
  ggtitle("GSE54467 dataset\nT cells CD4")
```
```{r, fig.width=10,cache = TRUE, echo = FALSE}
# Enrichment analysis
top_2000 <- topTable(fit, coef="T.cells.CD4", number = length(fit$coefficients))
gostres <- gost(query = rownames(top_2000)[(top_2000$P.Value <= 0.01 & top_2000$logFC >= 2.5) | top_2000$P.Value <= 0.01 & top_2000$logFC <= -2.5], organism = "hsapiens")
#head(gostres$result)
addWorksheet(gopbs, "TCD4cells_gobp")
writeData(gopbs, sheet = "TCD4cells_gobp", x = as.data.frame(gostres$result[,1:13]))
p <- gostplot(gostres, capped = FALSE, interactive = FALSE)
p
publish_gosttable(gostres, highlight_terms = head(gostres$result$term_id[grep("GO:",gostres$result$term_id)]),
                        use_colors = TRUE,filename = NULL)
```

- Células T CD8:

```{r, cache = TRUE, echo = FALSE}
cd8 <- topTable(fit, coef="T.cells.CD8", number = length(fit$coefficients))
# Definición de los grupos expresados diferencialmente
cd8$signif <- "No"
cd8$signif[cd8$P.Value<= 0.01 & cd8$logFC >= 2.5] <- "Up"
cd8$signif[cd8$P.Value<= 0.01 & cd8$logFC <= -2.5] <- "Down"
head(cd8)
print(paste0("Número de genes: ",length(cd8$signif[cd8$signif == "Up"])," up-regulated, ", length(cd8$signif[cd8$signif == "Down"]), " down-regulated"))
addWorksheet(wb, "TCD8cell_stats") # Definir hoja
writeData(wb, sheet = "TCD8cell_stats", x = cd8, rowNames = T) # Guardar hoja en el objeto
# Volcano plot
ggplot(cd8, aes(logFC, -log10(P.Value), color = signif)) +
  geom_point(aes(logFC, -log10(P.Value), color = signif)) +
  ggrepel::geom_text_repel(data = cd8[(abs(cd8$logFC)>=2.5 & cd8$P.Value<= 0.01) | -log10(cd8$adj.P.Val) >=3,], aes(label = rownames(cd8)[(abs(cd8$logFC)>=2.5 & cd8$P.Value<= 0.01) | -log10(cd8$adj.P.Val) >=3]), colour = "black") +
  scale_colour_manual(values = c("Up" = "red", "No" = "gray3", "Down" = "blue"))+
  theme_classic() + labs(x="log2(Fold Change)", y = "-log10(p-value)", colour= "Regulation")+
  ggtitle("GSE54467 dataset\nT cells CD8")
```
```{r, fig.width=10,cache = TRUE, echo = FALSE}
# Enrichment analysis
top_2000 <- topTable(fit, coef="T.cells.CD8", number = length(fit$coefficients))
gostres <- gost(query = rownames(top_2000)[(top_2000$P.Value <= 0.01 & top_2000$logFC >= 2.5) | top_2000$P.Value <= 0.01 & top_2000$logFC <= -2.5], organism = "hsapiens")
#head(gostres$result)
addWorksheet(gopbs, "TCD8cells_gobp")
writeData(gopbs, sheet = "TCD8cells_gobp", x = as.data.frame(gostres$result[,1:13]))
p <- gostplot(gostres, capped = FALSE, interactive = FALSE)
p
publish_gosttable(gostres, highlight_terms = head(gostres$result$term_id[grep("GO:",gostres$result$term_id)]),
                        use_colors = TRUE,filename = NULL)
```

- Células T reg:

```{r, cache = TRUE, echo = FALSE}
treg <- topTable(fit, coef="Tregs", number = length(fit$coefficients))
# Definición de los grupos expresados diferencialmente
treg$signif <- "No"
treg$signif[treg$P.Value<= 0.01 & treg$logFC >= 2.5] <- "Up"
treg$signif[treg$P.Value<= 0.01 & treg$logFC <= -2.5] <- "Down"
head(treg)
print(paste0("Número de genes: ",length(treg$signif[treg$signif == "Up"])," up-regulated, ", length(treg$signif[treg$signif == "Down"]), " down-regulated"))
addWorksheet(wb, "Tregcell_stats") # Definir hoja
writeData(wb, sheet = "Tregcell_stats", x = treg, rowNames = T) # Guardar hoja en el objeto
# Volcano plot
ggplot(treg, aes(logFC, -log10(P.Value), color = signif)) +
  geom_point(aes(logFC, -log10(P.Value), color = signif)) +
  ggrepel::geom_text_repel(data = treg[(abs(treg$logFC)>=2.5 & treg$P.Value<= 0.01) | -log10(treg$adj.P.Val) >=3,], aes(label = rownames(treg)[(abs(treg$logFC)>=2.5 & treg$P.Value<= 0.01) | -log10(treg$adj.P.Val) >=3]), colour = "black") +
  scale_colour_manual(values = c("Up" = "red", "No" = "gray3", "Down" = "blue"))+
  theme_classic() + labs(x="log2(Fold Change)", y = "-log10(p-value)", colour= "Regulation")+
  ggtitle("GSE54467 dataset\nT reg cells")
```
```{r, fig.width=10,cache = TRUE, echo = FALSE}
# Enrichment analysis
top_2000 <- topTable(fit, coef="Tregs", number = length(fit$coefficients))
gostres <- gost(query = rownames(top_2000)[(top_2000$P.Value <= 0.01 & top_2000$logFC >= 2.5) | top_2000$P.Value <= 0.01 & top_2000$logFC <= -2.5], organism = "hsapiens")
#head(gostres$result)
addWorksheet(gopbs, "Treg_gobp")
writeData(gopbs, sheet = "Treg_gobp", x = as.data.frame(gostres$result[,1:13]))
p <- gostplot(gostres, capped = FALSE, interactive = FALSE)
p
publish_gosttable(gostres, highlight_terms = head(gostres$result$term_id[grep("GO:",gostres$result$term_id)]),
                        use_colors = TRUE,filename = NULL)
```

- Células dendríticas:

```{r, cache = TRUE, echo = FALSE}
dendr <- topTable(fit, coef="Dendritic.cells", number = length(fit$coefficients))
# Definición de los grupos expresados diferencialmente
dendr$signif <- "No"
dendr$signif[dendr$P.Value<= 0.01 & dendr$logFC >= 2.5] <- "Up"
dendr$signif[dendr$P.Value<= 0.01 & dendr$logFC <= -2.5] <- "Down"
head(dendr)
print(paste0("Número de genes: ",length(dendr$signif[dendr$signif == "Up"])," up-regulated, ", length(dendr$signif[dendr$signif == "Down"]), " down-regulated"))
addWorksheet(wb, "Dendritic_cell_stats") # Definir hoja
writeData(wb, sheet = "Dendritic_cell_stats", x = dendr, rowNames = T) # Guardar hoja en el objeto
# Volcano plot
ggplot(dendr, aes(logFC, -log10(P.Value), color = signif)) +
  geom_point(aes(logFC, -log10(P.Value), color = signif)) +
  ggrepel::geom_text_repel(data = dendr[(abs(dendr$logFC)>=2.5 & dendr$P.Value<= 0.01) | -log10(dendr$adj.P.Val) >=3,], aes(label = rownames(dendr)[(abs(dendr$logFC)>=2.5 & dendr$P.Value<= 0.01) | -log10(dendr$adj.P.Val) >=3]), colour = "black") +
  scale_colour_manual(values = c("Up" = "red", "No" = "gray3", "Down" = "blue"))+
  theme_classic() + labs(x="log2(Fold Change)", y = "-log10(p-value)", colour= "Regulation")+
  ggtitle("GSE54467 dataset\nDendritic cells")

# Debido a que sólo ha aparecido un gen significativamente expresado, lo vuelvo a calcular usando p-value en lugar de adjusted p-value:
dendr$signif[dendr$P.Value <= 0.01 & dendr$logFC >= 2.5] <- "Up"
dendr$signif[dendr$P.Value <= 0.01 & dendr$logFC <= -2.5] <- "Down"
print(paste0("Número de genes: ",length(dendr$signif[dendr$signif == "Up"])," up-regulated, ", length(dendr$signif[dendr$signif == "Down"]), " down-regulated"))
ggplot(dendr, aes(logFC, -log10(P.Value), color = signif)) +
  geom_point(aes(logFC, -log10(P.Value), color = signif)) +
  ggrepel::geom_text_repel(data = dendr[(abs(dendr$logFC)>=2.5 & dendr$P.Value <= 0.05) | -log10(dendr$P.Value) >=3,], aes(label = rownames(dendr)[(abs(dendr$logFC)>=2.5 & dendr$P.Value <= 0.05) | -log10(dendr$P.Value) >=3]), colour = "black") +
  scale_colour_manual(values = c("Up" = "red", "No" = "gray3", "Down" = "blue"))+
  theme_classic() + labs(x="log2(Fold Change)", y = "-log10(p-value)", colour= "Regulation", caption = "Used p-value because adjusted p-value only returned LMO2 as significant result.")+
  ggtitle("GSE54467 dataset\nDendritic Cells")
```
```{r, fig.width=10,cache = TRUE, echo = FALSE}
# Enrichment analysis
top_2000 <- topTable(fit, coef="Dendritic.cells", number = length(fit$coefficients))
gostres <- gost(query = rownames(top_2000)[(top_2000$P.Value <= 0.01 & top_2000$logFC >= 2.5) | top_2000$P.Value <= 0.01 & top_2000$logFC <= -2.5], organism = "hsapiens")
#head(gostres$result)
addWorksheet(gopbs, "Dendritic_cells_gobp")
writeData(gopbs, sheet = "Dendritic_cells_gobp", x = as.data.frame(gostres$result[,1:13]))
p <- gostplot(gostres, capped = FALSE, interactive = FALSE)
p
publish_gosttable(gostres, highlight_terms = head(gostres$result$term_id[grep("GO:",gostres$result$term_id)]),
                        use_colors = TRUE,filename = NULL)

saveWorkbook(wb, "Linear_model_results_GSE54467_stats.xlsx", overwrite = TRUE)
saveWorkbook(gopbs, "Linear_model_results_GSE54467_GOBPs.xlsx", overwrite = TRUE)
```

